---
title: "analysis_article1"
format: html
editor: visual
---

```{r}
#| warning: false
#| echo: false
targets::tar_source(here::here("R/analysis_internship.R"))
targets::tar_source(here::here("R/function_article_1.R"))
targets::tar_source(here::here("R/plot_exploration_article1.R"))
targets::tar_load(imputed.traits)
targets::tar_load(DB_bvocs_iso_mono_EF)
targets::tar_load(tree)
targets::tar_load(woodiv_species)

#in the trait database there is no imputed values for liquidambar orientalis SLA and StemSpecDens


data_traits_EF <-merge_trait_EF(imputed.traits, DB_bvocs_iso_mono_EF) 

 data_traits_EF <- data_traits_EF|> dplyr::mutate (index_milena = (pmin(prct_isoprene, prct_monoterpenes) /   pmax(prct_isoprene, prct_monoterpenes))) |> dplyr::mutate(index_manu = (pmin(prct_isoprene, prct_monoterpenes)/50))

```

Creation d'un indice qui renseigne sur le possibilité d'une espèce a brake le trade off iso/mono

## Data format for PCA

```{r}

#| include: false

data_traits_EF <- subset(data_traits_EF, select = -c(SeedMass, BloomBreadth, DispMode, Sum, total, p_isoprene, p_monoterpenes, prct_isoprene, prct_monoterpenes, isoprene_mod, binaire, index_milena, index_manu)) 

  

#subset 101 sp pour lesquelles son les isoprenoids
data_traits_sp_iso <- data_traits_EF|> dplyr::filter(BVOCsData == 1) |> subset( select = -c(isoprene, monoterpenes, BVOCsData, type)) 

data_traits_sp_iso_N <- data_traits_sp_iso |> normaliser_dataframe()
#ajouter en groupe vec type to create a subset for each type




funspace::funspaceDim(data_traits_sp_iso_N)## retains only the first compoenent ?

pca.trait_usual_iso <- princomp(data_traits_sp_iso_N)

summary(pca.trait_usual_iso)

```

```{r}
#| echo: false
#| warning: false

# 2. PCA avec traits usuels subset 101 isoprenoids data
trait_space_subset <-funspace::funspace(pca.trait_usual_iso, PCs = c(1,2))


plot(trait_space_subset, quant.plot = TRUE, arrows = TRUE, arrows.length = 0.9)


trait_space_subset <-funspace::funspace(pca.trait_usual_iso, PCs = c(2,3))


plot(trait_space_subset, quant.plot = TRUE, arrows = TRUE, arrows.length = 0.9)

matrice_correlation_spearmann(data_traits_sp_iso)
```

```{r}
#| include: false
merged_data_3T <- merge(data_traits_EF, trait_space_subset$PCAInfo$pca.object$scores, by = "row.names", all.x = TRUE) |>  
  tibble::column_to_rownames(var = "Row.names")

trait_space_subset$PCAInfo

#maintenet le tree c'est avec spagg plus name complete il faut changer les rownames de merged data 3T

merged_data_3T <- merged_data_3T |> tibble::rownames_to_column( var = "rowname") |>  dplyr::left_join(woodiv_species, by = c( "rowname"="full_scientific_name" )) |>  tibble::column_to_rownames(var = "gragg") |> dplyr::mutate(Sum = isoprene+ monoterpenes)

```

```{r}

#| include: false
#| 
 data_traits_EF_2 <-merge_trait_EF(imputed.traits, DB_bvocs_iso_mono_EF)

data_traits_EF_2 <- subset(data_traits_EF_2, select = -c(SeedMass, BloomBreadth, DispMode, Sum, total, p_isoprene, p_monoterpenes, prct_isoprene, prct_monoterpenes, isoprene_mod, binaire)) 

  

#subset 101 sp pour lesquelles son les isoprenoids
data_traits_sp_iso_isoprenoids <- data_traits_EF_2|> dplyr::filter(BVOCsData == 1) |> dplyr::mutate(Sum = isoprene + monoterpenes) |> subset( select = -c( BVOCsData, type)) 

data_traits_sp_iso_isoprenoids_N <- data_traits_sp_iso_isoprenoids |> normaliser_dataframe()
#ajouter en groupe vec type to create a subset for each type




funspace::funspaceDim(data_traits_sp_iso_isoprenoids_N)## retains only the first compoenent ?

pca.trait_iso <- princomp(data_traits_sp_iso_isoprenoids_N)

summary(pca.trait_iso )

# 3. PCA avec traits usuels subset 101 isoprenoids data + isoprenoid traits
trait_space_subset_iso_isoprenoid <-funspace::funspace(pca.trait_iso, PCs = c(1,2))


plot(trait_space_subset_iso_isoprenoid, quant.plot = TRUE, arrows = TRUE, arrows.length = 0.9)

trait_space_subset_iso_isoprenoid <-funspace::funspace(pca.trait_iso, PCs = c(2,3))


plot(trait_space_subset_iso_isoprenoid, quant.plot = TRUE, arrows = TRUE, arrows.length = 0.9)

```

Calcul de l'indice d'équitabilité et et du brake_trade_off

```{r}
merged_data_3T <- merged_data_3T |> mutate(equitabilite = pmin(merged_data_3T$isoprene * 100 / merged_data_3T$Sum,
                               merged_data_3T$monoterpenes * 100 / merged_data_3T$Sum) / 50)


ggplot(merged_data_3T, aes(x = isoprene, y = monoterpenes, color = equitabilite)) +
  geom_point(size = 2, alpha = 0.7) +
  scale_color_viridis_c(option = "plasma", name = "Équitabilité") +
  labs(x = "Isoprène", y = "Monoterpènes") +
  theme_minimal()
hist(merged_data_3T$equitabilite)
```

Test rho de spermann/ SES

Sensibilité window size pour les trois combinaisons avec Sum en x :

```{r}
#| warning: false

rho_simul_SLA_SSD <-simulate_spearman(merged_data_3T, trait1 = "SLA", trait2 = "StemSpecDens")
rho_simul_SLA_H <-simulate_spearman(merged_data_3T, trait1 = "SLA", trait2 = "HeightMax")
rho_simul_SLA_LA <-simulate_spearman(merged_data_3T, trait1 = "SLA", trait2 = "LeafArea")

plot_spearman_sensibility(rho_simul_SLA_SSD, title = "Sensibilité de la corrélation de Spearman à la taille d'échantillon, SLA~Stemdens")
plot_spearman_sensibility(rho_simul_SLA_H, title = "Sensibilité de la corrélation de Spearman à la taille d'échantillon, SLA~Hauteur")
plot_spearman_sensibility(rho_simul_SLA_LA, title = "Sensibilité de la corrélation de Spearman à la taille d'échantillon, SLA~LA")

```

```{r}

merged_data_3T <- merged_data_3T |> dplyr::mutate(log_SLA = log(SLA))|> dplyr::mutate(log_StemSpecDens = log(StemSpecDens)) |> dplyr::mutate(log_Sum = log(Sum +0.01))

moving_window_spearman (merged_data_3T, trait1 = "log_SLA", trait2 = "log_StemSpecDens",
                                   size = 25, step = 1, rho_simul_SLA_SSD,
                                   ordination = "log_Sum", plot_scatter_windows = FALSE )
```

```{r}
merged_data_3T <- merged_data_3T |> dplyr::mutate(log_HeightMax = log(HeightMax))
moving_window_spearman (merged_data_3T, trait1 = "log_SLA", trait2 = "log_HeightMax",
                                   size = 25, step = 1, rho_simul_SLA_H ,
                                   ordination = "log_Sum")
```

```{r}
moving_window_medians (merged_data_3T, ordination = "log_Sum",size = 25, step = 1 )
```

```{r}
merged_data_3T <- merged_data_3T |> dplyr::mutate(log_LeafArea = log(LeafArea))
moving_window_spearman (merged_data_3T, trait1 = "log_Sum", trait2 = "log_LeafArea",
                                   size = 25, step = 1, rho_simul_SLA_LA ,
                                   ordination = "log_Sum")
```

# Même mécanisme avec l'indice d'équitabilité iso/mono

```{r}
merged_data_3T <- merged_data_3T |> dplyr::mutate(log_equitabilite = log(equitabilite+0.01))

moving_window_spearman (merged_data_3T, trait1 = "log_SLA", trait2 = "log_StemSpecDens",
                                   size = 25, step = 1, rho_simul_SLA_SSD,
                                   ordination = "equitabilite")
```

```{r}
moving_window_spearman (merged_data_3T, trait1 = "log_SLA", trait2 = "log_HeightMax",
                                   size = 25, step = 1, rho_simul_SLA_H ,
                                   ordination = "equitabilite")
```

```{r}
moving_window_spearman (merged_data_3T, trait1 = "log_SLA", trait2 = "log_LeafArea",
                                   size = 25, step = 1, rho_simul_SLA_LA ,
                                   ordination = "equitabilite")
```

# Même mécanisme avec l'indice brake trade-off

```{r}
normaliser_minmax <- function(x) {
  (x - min(x, na.rm = TRUE)) / (max(x, na.rm = TRUE) - min(x, na.rm = TRUE))
}

merged_data_3T <- merged_data_3T |>
  dplyr::mutate(equitabilite_N = normaliser_minmax(equitabilite))
merged_data_3T <- merged_data_3T |>
  dplyr::mutate(Sum_N = normaliser_minmax(Sum))

hist(merged_data_3T$equitabilite_N)
hist(merged_data_3T$Sum_N)


merged_data_3T <- merged_data_3T |>
  dplyr::mutate(brake_trade_off = equitabilite_N*Sum_N)
hist(merged_data_3T$brake_trade_off)

ggplot(merged_data_3T, aes(x = isoprene, y = monoterpenes, color = brake_trade_off)) +
  geom_point() +
  scale_color_continuous() +
  theme_minimal() + 
  labs(title = "equitabilite_N*Sum_N")
```

```{r}
merged_data_3T <- merged_data_3T |> dplyr::mutate(log_brake_trade_off = log(brake_trade_off+0.01))
hist(merged_data_3T$log_brake_trade_off)

moving_window_spearman (merged_data_3T, trait1 = "log_SLA", trait2 = "log_StemSpecDens",
                                   size = 25, step = 1, rho_simul_SLA_SSD,
                                   ordination = "brake_trade_off")
```

```{r}
moving_window_medians (merged_data_3T, ordination = "brake_trade_off" ,size = 25, step = 1 )
```

```{r}
moving_window_spearman (merged_data_3T, trait1 = "log_SLA", trait2 = "log_HeightMax",
                                   size = 25, step = 1, rho_simul_SLA_H ,
                                   ordination = "brake_trade_off")
```

```{r}
moving_window_spearman (merged_data_3T, trait1 = "log_SLA", trait2 = "log_LeafArea",
                                   size = 25, step = 1, rho_simul_SLA_LA ,
                                   ordination = "brake_trade_off")
```

# Moving window espace functionnel

```{r}
test <- moving_window_convex (merged_data_3T, col_scores =  c("Comp.1","Comp.2","Comp.3","Comp.4"), col_traits = c("HeightMax", "LeafArea", "SLA", "StemSpecDens"), ordination = "log_Sum")

plot_moving_window_convex(test)



```

```{r}
test <- moving_window_convex (merged_data_3T, col_scores =  c("Comp.1","Comp.2","Comp.3","Comp.4"), col_traits = c("HeightMax", "LeafArea", "SLA", "StemSpecDens"), ordination = "equitabilite")

plot_moving_window_convex(test)
```

```{r}
test <- moving_window_convex (merged_data_3T, col_scores =  c("Comp.1","Comp.2","Comp.3","Comp.4"), col_traits = c("HeightMax", "LeafArea", "SLA", "StemSpecDens"), ordination = "brake_trade_off")

plot_moving_window_convex(test)
```
