---
targest---
title: "analysis_article1"
format: html
editor: visual
---

```{r}
#| warning: false
#| echo: false
targets::tar_source(here::here("R/analysis_internship.R"))
targets::tar_source(here::here("R/function_article_1.R"))
targets::tar_source(here::here("R/plot_exploration_article1.R"))
targets::tar_load(imputed.traits)
targets::tar_load(DB_bvocs_iso_mono_EF)
targets::tar_load(tree)
targets::tar_load(woodiv_species)

#in the trait database there is no imputed values for liquidambar orientalis SLA and StemSpecDens


data_traits_EF <-merge_trait_EF(imputed.traits, DB_bvocs_iso_mono_EF) 

 data_traits_EF <- data_traits_EF|> dplyr::mutate (index_milena = (pmin(prct_isoprene, prct_monoterpenes) /   pmax(prct_isoprene, prct_monoterpenes))) |> dplyr::mutate(index_manu = (pmin(prct_isoprene, prct_monoterpenes)/50))

```

Creation d'un indice qui renseigne sur le possibilité d'une espèce a brake le trade off iso/mono

## Data format for PCA

```{r}

#| include: false

data_traits_EF <- subset(data_traits_EF, select = -c(SeedMass, BloomBreadth, DispMode, Sum, total, p_isoprene, p_monoterpenes, prct_isoprene, prct_monoterpenes, isoprene_mod, binaire, index_milena, index_manu)) 

  

#subset 101 sp pour lesquelles on a les isoprenoids
data_traits_sp_iso <- data_traits_EF|> dplyr::filter(BVOCsData == 1) |> subset( select = -c(isoprene, monoterpenes, BVOCsData, type)) 

data_traits_sp_iso_N <- data_traits_sp_iso |> normaliser_dataframe()
#ajouter en groupe vec type to create a subset for each type




funspace::funspaceDim(data_traits_sp_iso_N)## retains only the first compoenent ?

pca.trait_usual_iso <- princomp(data_traits_sp_iso_N)

summary(pca.trait_usual_iso)

```

```{r}
#| echo: false
#| warning: false

# 2. PCA avec traits usuels subset 101 isoprenoids data
trait_space_subset <-funspace::funspace(pca.trait_usual_iso, PCs = c(1,2))


plot(trait_space_subset, quant.plot = TRUE, arrows = TRUE, arrows.length = 0.9)


trait_space_subset <-funspace::funspace(pca.trait_usual_iso, PCs = c(2,3))


plot(trait_space_subset, quant.plot = TRUE, arrows = TRUE, arrows.length = 0.9)

matrice_correlation_spearmann(data_traits_sp_iso)
```

```{r}
#| include: false
merged_data_3T <- merge(data_traits_EF, trait_space_subset$PCAInfo$pca.object$scores, by = "row.names", all.x = TRUE) |>  
  tibble::column_to_rownames(var = "Row.names")

trait_space_subset$PCAInfo

#maintenet le tree c'est avec spagg plus name complete il faut changer les rownames de merged data 3T

merged_data_3T <- merged_data_3T |> tibble::rownames_to_column( var = "rowname") |>  dplyr::left_join(woodiv_species, by = c( "rowname"="full_scientific_name" )) |>  tibble::column_to_rownames(var = "gragg") |> dplyr::mutate(Sum = isoprene+ monoterpenes)

```

```{r}

#| include: false
#| 
 data_traits_EF_2 <-merge_trait_EF(imputed.traits, DB_bvocs_iso_mono_EF)

data_traits_EF_2 <- subset(data_traits_EF_2, select = -c(SeedMass, BloomBreadth, DispMode, Sum, total, p_isoprene, p_monoterpenes, prct_isoprene, prct_monoterpenes, isoprene_mod, binaire)) 

  

#subset 101 sp pour lesquelles son les isoprenoids
data_traits_sp_iso_isoprenoids <- data_traits_EF_2|> dplyr::filter(BVOCsData == 1) |> dplyr::mutate(Sum = isoprene + monoterpenes) |> subset( select = -c( BVOCsData, type)) 

data_traits_sp_iso_isoprenoids_N <- data_traits_sp_iso_isoprenoids |> normaliser_dataframe()
#ajouter en groupe vec type to create a subset for each type




funspace::funspaceDim(data_traits_sp_iso_isoprenoids_N)## retains only the first compoenent ?

pca.trait_iso <- princomp(data_traits_sp_iso_isoprenoids_N)

summary(pca.trait_iso )

# 3. PCA avec traits usuels subset 101 isoprenoids data + isoprenoid traits
trait_space_subset_iso_isoprenoid <-funspace::funspace(pca.trait_iso, PCs = c(1,2))


plot(trait_space_subset_iso_isoprenoid, quant.plot = TRUE, arrows = TRUE, arrows.length = 0.9)

trait_space_subset_iso_isoprenoid <-funspace::funspace(pca.trait_iso, PCs = c(2,3))


plot(trait_space_subset_iso_isoprenoid, quant.plot = TRUE, arrows = TRUE, arrows.length = 0.9)

```

Calcul de l'indice d'équitabilité et et du brake_trade_off

```{r}
merged_data_3T <- merged_data_3T |> mutate(equitabilite = pmin(merged_data_3T$isoprene * 100 / merged_data_3T$Sum,
                               merged_data_3T$monoterpenes * 100 / merged_data_3T$Sum) / 50)


ggplot(merged_data_3T, aes(x = isoprene, y = monoterpenes, color = equitabilite)) +
  geom_point(size = 2, alpha = 0.7) +
  scale_color_viridis_c(option = "plasma", name = "Équitabilité") +
  labs(x = "Isoprène", y = "Monoterpènes") +
  theme_minimal()
hist(merged_data_3T$equitabilite)
```

Test rho de spermann/ SES

Sensibilité window size pour les trois combinaisons avec Sum en x :

```{r}
#| warning: false

rho_simul_SLA_SSD <-simulate_spearman(merged_data_3T, trait1 = "SLA", trait2 = "StemSpecDens")
rho_simul_SLA_H <-simulate_spearman(merged_data_3T, trait1 = "SLA", trait2 = "HeightMax")
rho_simul_SLA_LA <-simulate_spearman(merged_data_3T, trait1 = "SLA", trait2 = "LeafArea")


rho_simul_H_SSD <-simulate_spearman(merged_data_3T, trait1 = "StemSpecDens", trait2 = "HeightMax")

plot_spearman_sensibility(rho_simul_SLA_SSD, title = "Sensibilité de la corrélation de Spearman à la taille d'échantillon, SLA~Stemdens")
plot_spearman_sensibility(rho_simul_SLA_H, title = "Sensibilité de la corrélation de Spearman à la taille d'échantillon, SLA~Hauteur")
plot_spearman_sensibility(rho_simul_SLA_LA, title = "Sensibilité de la corrélation de Spearman à la taille d'échantillon, SLA~LA")

```

```{r}

merged_data_3T <- merged_data_3T |> dplyr::mutate(log_SLA = log(SLA))|> dplyr::mutate(log_StemSpecDens = log(StemSpecDens)) |> dplyr::mutate(log_Sum = log(Sum +0.01))

moving_window_spearman (merged_data_3T, trait1 = "log_SLA", trait2 = "log_StemSpecDens",
                                   size = 25, step = 1, rho_simul_SLA_SSD,
                                   ordination = "log_Sum", plot_scatter_windows = FALSE )
```

```{r}
merged_data_3T <- merged_data_3T |> dplyr::mutate(log_HeightMax = log(HeightMax))
moving_window_spearman (merged_data_3T, trait1 = "log_SLA", trait2 = "log_HeightMax",
                                   size = 25, step = 1, rho_simul_SLA_H ,
                                   ordination = "log_Sum")
```

```{r}
merged_data_3T <- merged_data_3T |> dplyr::mutate(log_HeightMax = log(HeightMax))

moving_window_spearman (merged_data_3T, trait1 = "log_StemSpecDens", trait2 = "log_HeightMax",
                                   size = 25, step = 1, rho_simul_H_SSD ,
                                   ordination = "log_Sum")
```

```{r}
moving_window_medians (merged_data_3T, ordination = "log_Sum",size = 25, step = 1 )

moving_window_categories(merged_data_3T, ordination = "log_Sum",size = 25, step = 1 )

```

```{r}
moving_window_categories_2(merged_data_3T, ordination = "log_Sum", size = 25, step = 1)
abline(v = 1.93, lty = 2, col = "red")
```

```{r}
merged_data_3T <- merged_data_3T |> dplyr::mutate(log_LeafArea = log(LeafArea))

moving_window_spearman (merged_data_3T, trait1 = "log_SLA", trait2 = "log_LeafArea",
                                   size = 25, step = 1, rho_simul_SLA_LA ,
                                   ordination = "log_Sum")
```

# Même mécanisme avec l'indice d'équitabilité iso/mono

```{r}
merged_data_3T <- merged_data_3T |> dplyr::mutate(log_equitabilite = log(equitabilite+0.01))

hist(merged_data_3T$log_equitabilite)
hist(merged_data_3T$equitabilite)

moving_window_spearman (merged_data_3T, trait1 = "log_SLA", trait2 = "log_StemSpecDens",
                                   size = 25, step = 1, rho_simul_SLA_SSD,
                                   ordination = "equitabilite")
```

```{r}
moving_window_spearman (merged_data_3T, trait1 = "log_SLA", trait2 = "log_HeightMax",
                                   size = 25, step = 1, rho_simul_SLA_H ,
                                   ordination = "equitabilite")
```

```{r}
moving_window_spearman (merged_data_3T, trait1 = "log_SLA", trait2 = "log_LeafArea",
                                   size = 25, step = 1, rho_simul_SLA_H ,
                                   ordination = "equitabilite")
```

```{r}
moving_window_medians (merged_data_3T, ordination = "equitabilite",size = 25, step = 1 )

moving_window_categories(merged_data_3T, ordination = "equitabilite", size = 25, step = 1 )

moving_window_medians (merged_data_3T, ordination = "log_equitabilite",size = 25, step = 1 )

moving_window_categories(merged_data_3T, ordination = "log_equitabilite", size = 25, step = 1 )

```

```{r}
moving_window_categories_2(merged_data_3T, ordination = "equitabilite", size = 25, step = 1 )
abline(v = 0.06, lty = 2, col = "red")
```

```         
```

```{r}
moving_window_spearman (merged_data_3T, trait1 = "log_SLA", trait2 = "log_LeafArea",
                                   size = 25, step = 1, rho_simul_SLA_LA ,
                                   ordination = "log_equitabilite")
```

# Même mécanisme avec l'indice brake trade-off

```{r}
normaliser_minmax <- function(x) {
  (x - min(x, na.rm = TRUE)) / (max(x, na.rm = TRUE) - min(x, na.rm = TRUE))
}

merged_data_3T <- merged_data_3T |>
  dplyr::mutate(equitabilite_N = normaliser_minmax(equitabilite))
merged_data_3T <- merged_data_3T |>
  dplyr::mutate(Sum_N = normaliser_minmax(Sum))

hist(merged_data_3T$equitabilite_N)
hist(merged_data_3T$Sum_N)


merged_data_3T <- merged_data_3T |>
  dplyr::mutate(brake_trade_off = equitabilite_N*Sum_N)
hist(merged_data_3T$brake_trade_off)

ggplot(merged_data_3T, aes(x = isoprene, y = monoterpenes, color = brake_trade_off)) +
  geom_point() +
  scale_color_continuous() +
  theme_minimal() + 
  labs(title = "equitabilite_N*Sum_N")

moving_window_medians (merged_data_3T, ordination = "brake_trade_off",size = 25, step = 1 )

moving_window_categories(merged_data_3T, ordination = "brake_trade_off", size = 25, step = 1 )

```

```{r}
moving_window_categories_2(merged_data_3T, ordination = "brake_trade_off", size = 25, step = 1 )

abline(v = 0.0018, lty = 2, col = "red")
```

```{r}
merged_data_3T <- merged_data_3T |> dplyr::mutate(log_brake_trade_off = log(brake_trade_off+0.01))
hist(merged_data_3T$log_brake_trade_off)

moving_window_spearman (merged_data_3T, trait1 = "log_SLA", trait2 = "log_StemSpecDens",
                                   size = 25, step = 1, rho_simul_SLA_SSD,
                                   ordination = "brake_trade_off")
```

```{r}
moving_window_medians (merged_data_3T, ordination = "brake_trade_off" ,size = 25, step = 1 )
```

```{r}
moving_window_spearman (merged_data_3T, trait1 = "log_SLA", trait2 = "log_HeightMax",
                                   size = 25, step = 1, rho_simul_SLA_H ,
                                   ordination = "brake_trade_off")
```

```{r}
moving_window_spearman (merged_data_3T, trait1 = "log_SLA", trait2 = "log_LeafArea",
                                   size = 25, step = 1, rho_simul_SLA_LA ,
                                   ordination = "brake_trade_off")
```

# Moving window espace functionnel

```{r}
sum_df <- moving_window_convex (merged_data_3T, col_scores =  c("Comp.1","Comp.2","Comp.3","Comp.4"), col_traits = c("HeightMax", "LeafArea", "SLA", "StemSpecDens"), ordination = "log_Sum")


saveRDS(sum_df, file = here::here("data", "article1", "sum_df.rds"))

plot_moving_window_convex(sum_df)



```

```{r}
equitabilite_df <- moving_window_convex (merged_data_3T, col_scores =  c("Comp.1","Comp.2","Comp.3","Comp.4"), col_traits = c("HeightMax", "LeafArea", "SLA", "StemSpecDens"), ordination = "equitabilite")


saveRDS(equitabilite_df, file = here::here("data", "article1", "equitabilite_df.rds"))


plot_moving_window_convex(equitabilite_df)
```

```{r}
brake_trade_off_df <- moving_window_convex (merged_data_3T, col_scores =  c("Comp.1","Comp.2","Comp.3","Comp.4"), col_traits = c("HeightMax", "LeafArea", "SLA", "StemSpecDens"), ordination = "brake_trade_off")


saveRDS(brake_trade_off_df, file = here::here("data", "article1", "brake_trade_off_df.rds"))

plot_moving_window_convex(brake_trade_off_df)
```

```{r}
test <- extraire_especes_threshold (sum_df, "median_log_Sum", 1.93967981, 1.89879048 )

# ======================================================================
# COMPARAISON DES MÉTRIQUES FONCTIONNELLES ENTRE GROUPES PRÉ‑SEUIL ET POST‑SEUIL
# Avec test de Mann‑Whitney et graphique annoté
# ======================================================================

# 0. Installation des packages si nécessaire (à décommenter)
# install.packages(c("ggplot2", "dplyr", "tidyr", "geometry", "fundiversity", "ggpubr"))

# Chargement des packages
library(ggplot2)
library(dplyr)
library(tidyr)
library(geometry)      # pour convhulln
library(fundiversity)  # pour fd_fdis
library(ggpubr)        # pour ajouter les p-values sur le graphique

# ----------------------------------------------------------------------
# Fonction qui calcule les métriques pour un échantillon aléatoire d'espèces
# ----------------------------------------------------------------------
sample_metrics <- function(species_list, data, size = 25,
                           scores_cols, traits_cols, global_centroid) {
  
  # Garder uniquement les espèces présentes dans data et sans NA sur scores et traits
  available <- intersect(species_list, data$rowname)
  if (length(available) < size) {
    stop("Pas assez d'espèces disponibles dans le groupe pour un échantillon de taille ", size)
  }
  
  # Tirage aléatoire sans remise
  selected <- sample(available, size, replace = FALSE)
  
  # Sous-ensemble des données
  sub_data <- data[data$rowname %in% selected, ]
  sub_scores <- as.matrix(sub_data[, scores_cols])
  sub_traits <- sub_data[, traits_cols]
  
  # 1. Volume du convex hull (Richness)
  vol <- tryCatch(convhulln(sub_scores, options = "FA")$vol,
                  error = function(e) NA)
  
  # 2. Dispersion fonctionnelle (FDis)
  fdis <- fd_fdis(sub_scores)$FDis
  
  # 3. Originalité : distance du centroïde du sous‑ensemble au centroïde global
  centroid_sub <- colMeans(sub_scores)
  orig <- sqrt(sum((centroid_sub - global_centroid)^2))
  
  # 4. Régularité (inverse) : variance des distances dans l'espace des scores
  dist_mat <- dist(sub_scores)
  regularity_inv <- var(as.vector(dist_mat))
  
  # 5. Dimensionalité (inverse) : variance des valeurs propres de la PCA sur traits
  traits_norm <- scale(sub_traits, center = TRUE, scale = TRUE)
  pca_traits <- prcomp(traits_norm, center = FALSE, scale. = FALSE)
  dimensionality_inv <- var(pca_traits$sdev^2)
  
  # Retourner un vecteur nommé
  c(Richness = vol,
    FDis = fdis,
    Originality = orig,
    regularity_inv = regularity_inv,
    dimensionality_inv = dimensionality_inv)
}

# ----------------------------------------------------------------------
# Fonction principale qui répète l'échantillonnage pour un groupe
# ----------------------------------------------------------------------
iterate_group <- function(species_list, data, size = 25, n_iter = 100,
                          scores_cols, traits_cols, global_centroid) {
  
  results <- replicate(n_iter, {
    sample_metrics(species_list, data, size,
                   scores_cols, traits_cols, global_centroid)
  }, simplify = FALSE)
  
  # Transformer la liste en data.frame
  df <- do.call(rbind, lapply(results, function(x) as.data.frame(t(x))))
  df$iteration <- 1:n_iter
  df
}

# ======================================================================
# 1. PRÉPARATION DES DONNÉES
# ======================================================================

# Listes d'espèces (à adapter selon votre objet)
pre_list <- test$pre_seuil
post_list <- test$post_seuil

# Données des espèces
data <- merged_data_3T

# Colonnes à utiliser
scores_cols <- c("Comp.1", "Comp.2", "Comp.3", "Comp.4")
traits_cols <- c("SLA", "StemSpecDens", "HeightMax", "LeafArea")

# Garder uniquement les espèces ayant toutes les valeurs nécessaires
complete_species <- data[complete.cases(data[, c(scores_cols, traits_cols)]), "rowname"]
pre_available <- intersect(pre_list, complete_species)
post_available <- intersect(post_list, complete_species)

cat("Espèces pré‑seuil disponibles :", length(pre_available), "\n")
cat("Espèces post‑seuil disponibles :", length(post_available), "\n")

if (length(pre_available) < 25 | length(post_available) < 25) {
  stop("Il faut au moins 25 espèces disponibles dans chaque groupe.")
}

# Centroïde global (calculé sur toutes les espèces disponibles)
global_scores <- as.matrix(data[data$rowname %in% complete_species, scores_cols])
global_centroid <- colMeans(global_scores)

# ======================================================================
# 2. LANCER LES ITÉRATIONS (n_iter = 100, taille = 25)
# ======================================================================
n_iter <- 100
set.seed(123)  # pour reproductibilité

pre_results <- iterate_group(pre_available, data, size = 25, n_iter = n_iter,
                             scores_cols, traits_cols, global_centroid) %>%
  mutate(groupe = "pre_seuil")

post_results <- iterate_group(post_available, data, size = 25, n_iter = n_iter,
                              scores_cols, traits_cols, global_centroid) %>%
  mutate(groupe = "post_seuil")

# Fusionner les deux groupes
all_results <- bind_rows(pre_results, post_results)
all_results$groupe <- factor(all_results$groupe, levels = c("pre_seuil", "post_seuil"))

# ======================================================================
# 3. NORMALISATION POUR REGULARITY ET DIMENSIONALITY
# ======================================================================
min_reg_inv <- min(all_results$regularity_inv, na.rm = TRUE)
max_reg_inv <- max(all_results$regularity_inv, na.rm = TRUE)
min_dim_inv <- min(all_results$dimensionality_inv, na.rm = TRUE)
max_dim_inv <- max(all_results$dimensionality_inv, na.rm = TRUE)

all_results <- all_results %>%
  mutate(
    regularity = 1 - (regularity_inv - min_reg_inv) / (max_reg_inv - min_reg_inv),
    dimensionality = 1 - (dimensionality_inv - min_dim_inv) / (max_dim_inv - min_dim_inv)
  ) %>%
  select(-regularity_inv, -dimensionality_inv)

# ======================================================================
# 4. TEST DE MANN‑WHITNEY (WILCOXON) POUR CHAQUE MÉTRIQUE (tableau)
# ======================================================================
metrics_to_test <- c("Richness", "FDis", "Originality", "regularity", "dimensionality")

mannwhitney_results <- data.frame(
  Metric = character(),
  W = numeric(),
  p_value = numeric(),
  stringsAsFactors = FALSE
)

for (m in metrics_to_test) {
  pre_vals <- all_results[all_results$groupe == "pre_seuil", m]
  post_vals <- all_results[all_results$groupe == "post_seuil", m]
  test <- wilcox.test(pre_vals, post_vals, exact = FALSE, correct = TRUE)
  mannwhitney_results <- rbind(mannwhitney_results,
                               data.frame(Metric = m,
                                          W = test$statistic,
                                          p_value = test$p.value))
}

# Ajout de la significativité
mannwhitney_results$signif <- ifelse(mannwhitney_results$p_value < 0.001, "***",
                                     ifelse(mannwhitney_results$p_value < 0.01, "**",
                                            ifelse(mannwhitney_results$p_value < 0.05, "*", "ns")))

# Renommer les métriques pour un affichage clair
mannwhitney_results$Metric <- factor(mannwhitney_results$Metric,
                                     levels = metrics_to_test,
                                     labels = c("Convex hull volume",
                                                "Functional dispersion (FDis)",
                                                "Originality",
                                                "Regularity",
                                                "Dimensionality"))

# Afficher le tableau des résultats
cat("\n===== TEST DE MANN‑WHITNEY (comparaison pre_seuil vs post_seuil) =====\n")
print(mannwhitney_results)

# ======================================================================
# 5. MISE EN FORME LONGUE POUR LE GRAPHIQUE
# ======================================================================
long_results <- all_results %>%
  pivot_longer(cols = c(Richness, FDis, Originality, regularity, dimensionality),
               names_to = "metric", values_to = "value")

# Libellés des facettes en anglais
metric_labels_en <- c(
  Richness = "Convex hull volume",
  FDis = "Functional dispersion (FDis)",
  Originality = "Originality",
  regularity = "Regularity",
  dimensionality = "Dimensionality"
)

# ======================================================================
# 6. BOXPLOT AVEC P‑VALUES (TEST DE MANN‑WHITNEY intégré)
# ======================================================================
p <- ggplot(long_results, aes(x = groupe, y = value, fill = groupe)) +
  geom_boxplot(alpha = 0.6, outlier.shape = NA) +
  geom_jitter(width = 0.2, size = 1, alpha = 0.4) +
  facet_wrap(~ metric, scales = "free_y",
             labeller = labeller(metric = metric_labels_en)) +
  stat_compare_means(method = "wilcox.test", label = "p.format", size = 3,
                     comparisons = list(c("pre_seuil", "post_seuil"))) +
  scale_fill_manual(values = c("pre_seuil" = "steelblue", "post_seuil" = "salmon")) +
  labs(x = "Group", y = "Metric value", title = NULL) +
  theme_minimal() +
  theme(legend.position = "none",
        strip.background = element_rect(fill = "gray90", color = NA),
        strip.text = element_text(face = "bold"))

# Afficher le graphique
print(p)

```

```{r}

pre_list <- test$pre_seuil
post_list <- test$post_seuil


## pre seuil 
sub_data_pre <- merged_data_3T[merged_data_3T$rowname %in% pre_list, ]

traits_pre <- sub_data_pre[,  c("SLA", "StemSpecDens",
                 "HeightMax", "LeafArea")]

traits_pre_N <- traits_pre |> normaliser_dataframe()

pca.trait_pre <- princomp(traits_pre_N)

summary(pca.trait_pre )


# 2. PCA avec traits usuels subset sp pre seuil
trait_space_pre <-funspace::funspace(pca.trait_pre, PCs = c(1,2))


plot(trait_space_pre , quant.plot = TRUE, arrows = TRUE, arrows.length = 0.9)


trait_space_pre  <-funspace::funspace(pca.trait_pre, PCs = c(2,3))


plot(trait_space_pre, quant.plot = TRUE, arrows = TRUE, arrows.length = 0.9)

matrice_correlation_spearmann(traits_pre)
```

```{r}
## post seuil 
sub_data_post <- merged_data_3T[merged_data_3T$rowname %in% post_list, ]

traits_post <- sub_data_post[,  c("SLA", "StemSpecDens",
                 "HeightMax", "LeafArea")]

traits_post_N <- traits_post |> normaliser_dataframe()

pca.trait_post <- princomp(traits_post_N)

summary(pca.trait_post )


# 2. PCA avec traits usuels subset sp pre seuil
trait_space_post <-funspace::funspace(pca.trait_post, PCs = c(1,2))


plot(trait_space_post , quant.plot = TRUE, arrows = TRUE, arrows.length = 0.9)


trait_space_post <-funspace::funspace(pca.trait_post, PCs = c(2,3))


plot(trait_space_post, quant.plot = TRUE, arrows = TRUE, arrows.length = 0.9)

matrice_correlation_spearmann(traits_post)
```

```{r}
test <- extraire_especes_threshold (equitabilite_df, "median_equitabilite", 0.06149885, 0.06870541 )

# ======================================================================
# COMPARAISON DES MÉTRIQUES FONCTIONNELLES ENTRE GROUPES PRÉ‑SEUIL ET POST‑SEUIL
# Avec test de Mann‑Whitney et graphique annoté
# ======================================================================

# 0. Installation des packages si nécessaire (à décommenter)
# install.packages(c("ggplot2", "dplyr", "tidyr", "geometry", "fundiversity", "ggpubr"))

# Chargement des packages
library(ggplot2)
library(dplyr)
library(tidyr)
library(geometry)      # pour convhulln
library(fundiversity)  # pour fd_fdis
library(ggpubr)        # pour ajouter les p-values sur le graphique

# ----------------------------------------------------------------------
# Fonction qui calcule les métriques pour un échantillon aléatoire d'espèces
# ----------------------------------------------------------------------
sample_metrics <- function(species_list, data, size = 25,
                           scores_cols, traits_cols, global_centroid) {
  
  # Garder uniquement les espèces présentes dans data et sans NA sur scores et traits
  available <- intersect(species_list, data$rowname)
  if (length(available) < size) {
    stop("Pas assez d'espèces disponibles dans le groupe pour un échantillon de taille ", size)
  }
  
  # Tirage aléatoire sans remise
  selected <- sample(available, size, replace = FALSE)
  
  # Sous-ensemble des données
  sub_data <- data[data$rowname %in% selected, ]
  sub_scores <- as.matrix(sub_data[, scores_cols])
  sub_traits <- sub_data[, traits_cols]
  
  # 1. Volume du convex hull (Richness)
  vol <- tryCatch(convhulln(sub_scores, options = "FA")$vol,
                  error = function(e) NA)
  
  # 2. Dispersion fonctionnelle (FDis)
  fdis <- fd_fdis(sub_scores)$FDis
  
  # 3. Originalité : distance du centroïde du sous‑ensemble au centroïde global
  centroid_sub <- colMeans(sub_scores)
  orig <- sqrt(sum((centroid_sub - global_centroid)^2))
  
  # 4. Régularité (inverse) : variance des distances dans l'espace des scores
  dist_mat <- dist(sub_scores)
  regularity_inv <- var(as.vector(dist_mat))
  
  # 5. Dimensionalité (inverse) : variance des valeurs propres de la PCA sur traits
  traits_norm <- scale(sub_traits, center = TRUE, scale = TRUE)
  pca_traits <- prcomp(traits_norm, center = FALSE, scale. = FALSE)
  dimensionality_inv <- var(pca_traits$sdev^2)
  
  # Retourner un vecteur nommé
  c(Richness = vol,
    FDis = fdis,
    Originality = orig,
    regularity_inv = regularity_inv,
    dimensionality_inv = dimensionality_inv)
}

# ----------------------------------------------------------------------
# Fonction principale qui répète l'échantillonnage pour un groupe
# ----------------------------------------------------------------------
iterate_group <- function(species_list, data, size = 25, n_iter = 100,
                          scores_cols, traits_cols, global_centroid) {
  
  results <- replicate(n_iter, {
    sample_metrics(species_list, data, size,
                   scores_cols, traits_cols, global_centroid)
  }, simplify = FALSE)
  
  # Transformer la liste en data.frame
  df <- do.call(rbind, lapply(results, function(x) as.data.frame(t(x))))
  df$iteration <- 1:n_iter
  df
}

# ======================================================================
# 1. PRÉPARATION DES DONNÉES
# ======================================================================

# Listes d'espèces (à adapter selon votre objet)
pre_list <- test$pre_seuil
post_list <- test$post_seuil

# Données des espèces
data <- merged_data_3T

# Colonnes à utiliser
scores_cols <- c("Comp.1", "Comp.2", "Comp.3", "Comp.4")
traits_cols <- c("SLA", "StemSpecDens", "HeightMax", "LeafArea")

# Garder uniquement les espèces ayant toutes les valeurs nécessaires
complete_species <- data[complete.cases(data[, c(scores_cols, traits_cols)]), "rowname"]
pre_available <- intersect(pre_list, complete_species)
post_available <- intersect(post_list, complete_species)

cat("Espèces pré‑seuil disponibles :", length(pre_available), "\n")
cat("Espèces post‑seuil disponibles :", length(post_available), "\n")

if (length(pre_available) < 25 | length(post_available) < 25) {
  stop("Il faut au moins 25 espèces disponibles dans chaque groupe.")
}

# Centroïde global (calculé sur toutes les espèces disponibles)
global_scores <- as.matrix(data[data$rowname %in% complete_species, scores_cols])
global_centroid <- colMeans(global_scores)

# ======================================================================
# 2. LANCER LES ITÉRATIONS (n_iter = 100, taille = 25)
# ======================================================================
n_iter <- 100
set.seed(123)  # pour reproductibilité

pre_results <- iterate_group(pre_available, data, size = 25, n_iter = n_iter,
                             scores_cols, traits_cols, global_centroid) %>%
  mutate(groupe = "pre_seuil")

post_results <- iterate_group(post_available, data, size = 25, n_iter = n_iter,
                              scores_cols, traits_cols, global_centroid) %>%
  mutate(groupe = "post_seuil")

# Fusionner les deux groupes
all_results <- bind_rows(pre_results, post_results)
all_results$groupe <- factor(all_results$groupe, levels = c("pre_seuil", "post_seuil"))

# ======================================================================
# 3. NORMALISATION POUR REGULARITY ET DIMENSIONALITY
# ======================================================================
min_reg_inv <- min(all_results$regularity_inv, na.rm = TRUE)
max_reg_inv <- max(all_results$regularity_inv, na.rm = TRUE)
min_dim_inv <- min(all_results$dimensionality_inv, na.rm = TRUE)
max_dim_inv <- max(all_results$dimensionality_inv, na.rm = TRUE)

all_results <- all_results %>%
  mutate(
    regularity = 1 - (regularity_inv - min_reg_inv) / (max_reg_inv - min_reg_inv),
    dimensionality = 1 - (dimensionality_inv - min_dim_inv) / (max_dim_inv - min_dim_inv)
  ) %>%
  select(-regularity_inv, -dimensionality_inv)

# ======================================================================
# 4. TEST DE MANN‑WHITNEY (WILCOXON) POUR CHAQUE MÉTRIQUE (tableau)
# ======================================================================
metrics_to_test <- c("Richness", "FDis", "Originality", "regularity", "dimensionality")

mannwhitney_results <- data.frame(
  Metric = character(),
  W = numeric(),
  p_value = numeric(),
  stringsAsFactors = FALSE
)

for (m in metrics_to_test) {
  pre_vals <- all_results[all_results$groupe == "pre_seuil", m]
  post_vals <- all_results[all_results$groupe == "post_seuil", m]
  test <- wilcox.test(pre_vals, post_vals, exact = FALSE, correct = TRUE)
  mannwhitney_results <- rbind(mannwhitney_results,
                               data.frame(Metric = m,
                                          W = test$statistic,
                                          p_value = test$p.value))
}

# Ajout de la significativité
mannwhitney_results$signif <- ifelse(mannwhitney_results$p_value < 0.001, "***",
                                     ifelse(mannwhitney_results$p_value < 0.01, "**",
                                            ifelse(mannwhitney_results$p_value < 0.05, "*", "ns")))

# Renommer les métriques pour un affichage clair
mannwhitney_results$Metric <- factor(mannwhitney_results$Metric,
                                     levels = metrics_to_test,
                                     labels = c("Convex hull volume",
                                                "Functional dispersion (FDis)",
                                                "Originality",
                                                "Regularity",
                                                "Dimensionality"))

# Afficher le tableau des résultats
cat("\n===== TEST DE MANN‑WHITNEY (comparaison pre_seuil vs post_seuil) =====\n")
print(mannwhitney_results)

# ======================================================================
# 5. MISE EN FORME LONGUE POUR LE GRAPHIQUE
# ======================================================================
long_results <- all_results %>%
  pivot_longer(cols = c(Richness, FDis, Originality, regularity, dimensionality),
               names_to = "metric", values_to = "value")

# Libellés des facettes en anglais
metric_labels_en <- c(
  Richness = "Convex hull volume",
  FDis = "Functional dispersion (FDis)",
  Originality = "Originality",
  regularity = "Regularity",
  dimensionality = "Dimensionality"
)

# ======================================================================
# 6. BOXPLOT AVEC P‑VALUES (TEST DE MANN‑WHITNEY intégré)
# ======================================================================
p <- ggplot(long_results, aes(x = groupe, y = value, fill = groupe)) +
  geom_boxplot(alpha = 0.6, outlier.shape = NA) +
  geom_jitter(width = 0.2, size = 1, alpha = 0.4) +
  facet_wrap(~ metric, scales = "free_y",
             labeller = labeller(metric = metric_labels_en)) +
  stat_compare_means(method = "wilcox.test", label = "p.format", size = 3,
                     comparisons = list(c("pre_seuil", "post_seuil"))) +
  scale_fill_manual(values = c("pre_seuil" = "steelblue", "post_seuil" = "salmon")) +
  labs(x = "Group", y = "Metric value", title = NULL) +
  theme_minimal() +
  theme(legend.position = "none",
        strip.background = element_rect(fill = "gray90", color = NA),
        strip.text = element_text(face = "bold"))

# Afficher le graphique
print(p)

```

```{r}

# test <- extraire_especes_threshold (equitabilite_df, "median_equitabilite", 0.06149885, 0.06870541 )
# pre_list <- test$pre_seuil
# post_list <- test$post_seuil
# 
# 
# ## pre seuil 
# sub_data_pre <- merged_data_3T[merged_data_3T$rowname %in% pre_list, ]
# 
# traits_pre <- sub_data_pre[,  c("SLA", "StemSpecDens",
#                  "HeightMax", "LeafArea")]
# 
# traits_pre_N <- traits_pre |> normaliser_dataframe()
# 
# pca.trait_pre <- princomp(traits_pre_N)
# 
# summary(pca.trait_pre )
# 
# 
# # 2. PCA avec traits usuels subset sp pre seuil
# trait_space_pre <-funspace::funspace(pca.trait_pre, PCs = c(1,2))
# 
# 
# plot(trait_space_pre , quant.plot = TRUE, arrows = TRUE, arrows.length = 0.9)
# 
# 
# trait_space_pre  <-funspace::funspace(pca.trait_pre, PCs = c(2,3))
# 
# 
# plot(trait_space_pre, quant.plot = TRUE, arrows = TRUE, arrows.length = 0.9)
# 
# matrice_correlation_spearmann(traits_pre)
```

```{r}
## post seuil 
# sub_data_post <- merged_data_3T[merged_data_3T$rowname %in% post_list, ]
# 
# traits_post <- sub_data_post[,  c("SLA", "StemSpecDens",
#                  "HeightMax", "LeafArea")]
# 
# traits_post_N <- traits_post |> normaliser_dataframe()
# 
# pca.trait_post <- princomp(traits_post_N)
# 
# summary(pca.trait_post )
# 
# 
# # 2. PCA avec traits usuels subset sp pre seuil
# trait_space_post <-funspace::funspace(pca.trait_post, PCs = c(1,2))
# 
# 
# plot(trait_space_post , quant.plot = TRUE, arrows = TRUE, arrows.length = 0.9)
# 
# 
# trait_space_post <-funspace::funspace(pca.trait_post, PCs = c(2,3))
# 
# 
# plot(trait_space_post, quant.plot = TRUE, arrows = TRUE, arrows.length = 0.9)
# 
# matrice_correlation_spearmann(traits_post)
```

```{r}
test <- extraire_especes_threshold (brake_trade_off_df, "median_brake_trade_off", 0.001488002, 0.002635193 )

# ======================================================================
# COMPARAISON DES MÉTRIQUES FONCTIONNELLES ENTRE GROUPES PRÉ‑SEUIL ET POST‑SEUIL
# Avec test de Mann‑Whitney et graphique annoté
# ======================================================================

# 0. Installation des packages si nécessaire (à décommenter)
# install.packages(c("ggplot2", "dplyr", "tidyr", "geometry", "fundiversity", "ggpubr"))

# Chargement des packages
library(ggplot2)
library(dplyr)
library(tidyr)
library(geometry)      # pour convhulln
library(fundiversity)  # pour fd_fdis
library(ggpubr)        # pour ajouter les p-values sur le graphique

# ----------------------------------------------------------------------
# Fonction qui calcule les métriques pour un échantillon aléatoire d'espèces
# ----------------------------------------------------------------------
sample_metrics <- function(species_list, data, size = 25,
                           scores_cols, traits_cols, global_centroid) {
  
  # Garder uniquement les espèces présentes dans data et sans NA sur scores et traits
  available <- intersect(species_list, data$rowname)
  if (length(available) < size) {
    stop("Pas assez d'espèces disponibles dans le groupe pour un échantillon de taille ", size)
  }
  
  # Tirage aléatoire sans remise
  selected <- sample(available, size, replace = FALSE)
  
  # Sous-ensemble des données
  sub_data <- data[data$rowname %in% selected, ]
  sub_scores <- as.matrix(sub_data[, scores_cols])
  sub_traits <- sub_data[, traits_cols]
  
  # 1. Volume du convex hull (Richness)
  vol <- tryCatch(convhulln(sub_scores, options = "FA")$vol,
                  error = function(e) NA)
  
  # 2. Dispersion fonctionnelle (FDis)
  fdis <- fd_fdis(sub_scores)$FDis
  
  # 3. Originalité : distance du centroïde du sous‑ensemble au centroïde global
  centroid_sub <- colMeans(sub_scores)
  orig <- sqrt(sum((centroid_sub - global_centroid)^2))
  
  # 4. Régularité (inverse) : variance des distances dans l'espace des scores
  dist_mat <- dist(sub_scores)
  regularity_inv <- var(as.vector(dist_mat))
  
  # 5. Dimensionalité (inverse) : variance des valeurs propres de la PCA sur traits
  traits_norm <- scale(sub_traits, center = TRUE, scale = TRUE)
  pca_traits <- prcomp(traits_norm, center = FALSE, scale. = FALSE)
  dimensionality_inv <- var(pca_traits$sdev^2)
  
  # Retourner un vecteur nommé
  c(Richness = vol,
    FDis = fdis,
    Originality = orig,
    regularity_inv = regularity_inv,
    dimensionality_inv = dimensionality_inv)
}

# ----------------------------------------------------------------------
# Fonction principale qui répète l'échantillonnage pour un groupe
# ----------------------------------------------------------------------
iterate_group <- function(species_list, data, size = 25, n_iter = 100,
                          scores_cols, traits_cols, global_centroid) {
  
  results <- replicate(n_iter, {
    sample_metrics(species_list, data, size,
                   scores_cols, traits_cols, global_centroid)
  }, simplify = FALSE)
  
  # Transformer la liste en data.frame
  df <- do.call(rbind, lapply(results, function(x) as.data.frame(t(x))))
  df$iteration <- 1:n_iter
  df
}

# ======================================================================
# 1. PRÉPARATION DES DONNÉES
# ======================================================================

# Listes d'espèces (à adapter selon votre objet)
pre_list <- test$pre_seuil
post_list <- test$post_seuil

# Données des espèces
data <- merged_data_3T

# Colonnes à utiliser
scores_cols <- c("Comp.1", "Comp.2", "Comp.3", "Comp.4")
traits_cols <- c("SLA", "StemSpecDens", "HeightMax", "LeafArea")

# Garder uniquement les espèces ayant toutes les valeurs nécessaires
complete_species <- data[complete.cases(data[, c(scores_cols, traits_cols)]), "rowname"]
pre_available <- intersect(pre_list, complete_species)
post_available <- intersect(post_list, complete_species)

cat("Espèces pré‑seuil disponibles :", length(pre_available), "\n")
cat("Espèces post‑seuil disponibles :", length(post_available), "\n")

if (length(pre_available) < 25 | length(post_available) < 25) {
  stop("Il faut au moins 25 espèces disponibles dans chaque groupe.")
}

# Centroïde global (calculé sur toutes les espèces disponibles)
global_scores <- as.matrix(data[data$rowname %in% complete_species, scores_cols])
global_centroid <- colMeans(global_scores)

# ======================================================================
# 2. LANCER LES ITÉRATIONS (n_iter = 100, taille = 25)
# ======================================================================
n_iter <- 100
set.seed(123)  # pour reproductibilité

pre_results <- iterate_group(pre_available, data, size = 25, n_iter = n_iter,
                             scores_cols, traits_cols, global_centroid) %>%
  mutate(groupe = "pre_seuil")

post_results <- iterate_group(post_available, data, size = 25, n_iter = n_iter,
                              scores_cols, traits_cols, global_centroid) %>%
  mutate(groupe = "post_seuil")

# Fusionner les deux groupes
all_results <- bind_rows(pre_results, post_results)
all_results$groupe <- factor(all_results$groupe, levels = c("pre_seuil", "post_seuil"))

# ======================================================================
# 3. NORMALISATION POUR REGULARITY ET DIMENSIONALITY
# ======================================================================
min_reg_inv <- min(all_results$regularity_inv, na.rm = TRUE)
max_reg_inv <- max(all_results$regularity_inv, na.rm = TRUE)
min_dim_inv <- min(all_results$dimensionality_inv, na.rm = TRUE)
max_dim_inv <- max(all_results$dimensionality_inv, na.rm = TRUE)

all_results <- all_results %>%
  mutate(
    regularity = 1 - (regularity_inv - min_reg_inv) / (max_reg_inv - min_reg_inv),
    dimensionality = 1 - (dimensionality_inv - min_dim_inv) / (max_dim_inv - min_dim_inv)
  ) %>%
  select(-regularity_inv, -dimensionality_inv)

# ======================================================================
# 4. TEST DE MANN‑WHITNEY (WILCOXON) POUR CHAQUE MÉTRIQUE (tableau)
# ======================================================================
metrics_to_test <- c("Richness", "FDis", "Originality", "regularity", "dimensionality")

mannwhitney_results <- data.frame(
  Metric = character(),
  W = numeric(),
  p_value = numeric(),
  stringsAsFactors = FALSE
)

for (m in metrics_to_test) {
  pre_vals <- all_results[all_results$groupe == "pre_seuil", m]
  post_vals <- all_results[all_results$groupe == "post_seuil", m]
  test <- wilcox.test(pre_vals, post_vals, exact = FALSE, correct = TRUE)
  mannwhitney_results <- rbind(mannwhitney_results,
                               data.frame(Metric = m,
                                          W = test$statistic,
                                          p_value = test$p.value))
}

# Ajout de la significativité
mannwhitney_results$signif <- ifelse(mannwhitney_results$p_value < 0.001, "***",
                                     ifelse(mannwhitney_results$p_value < 0.01, "**",
                                            ifelse(mannwhitney_results$p_value < 0.05, "*", "ns")))

# Renommer les métriques pour un affichage clair
mannwhitney_results$Metric <- factor(mannwhitney_results$Metric,
                                     levels = metrics_to_test,
                                     labels = c("Convex hull volume",
                                                "Functional dispersion (FDis)",
                                                "Originality",
                                                "Regularity",
                                                "Dimensionality"))

# Afficher le tableau des résultats
cat("\n===== TEST DE MANN‑WHITNEY (comparaison pre_seuil vs post_seuil) =====\n")
print(mannwhitney_results)

# ======================================================================
# 5. MISE EN FORME LONGUE POUR LE GRAPHIQUE
# ======================================================================
long_results <- all_results %>%
  pivot_longer(cols = c(Richness, FDis, Originality, regularity, dimensionality),
               names_to = "metric", values_to = "value")

# Libellés des facettes en anglais
metric_labels_en <- c(
  Richness = "Convex hull volume",
  FDis = "Functional dispersion (FDis)",
  Originality = "Originality",
  regularity = "Regularity",
  dimensionality = "Dimensionality"
)

# ======================================================================
# 6. BOXPLOT AVEC P‑VALUES (TEST DE MANN‑WHITNEY intégré)
# ======================================================================
p <- ggplot(long_results, aes(x = groupe, y = value, fill = groupe)) +
  geom_boxplot(alpha = 0.6, outlier.shape = NA) +
  geom_jitter(width = 0.2, size = 1, alpha = 0.4) +
  facet_wrap(~ metric, scales = "free_y",
             labeller = labeller(metric = metric_labels_en)) +
  stat_compare_means(method = "wilcox.test", label = "p.format", size = 3,
                     comparisons = list(c("pre_seuil", "post_seuil"))) +
  scale_fill_manual(values = c("pre_seuil" = "steelblue", "post_seuil" = "salmon")) +
  labs(x = "Group", y = "Metric value", title = NULL) +
  theme_minimal() +
  theme(legend.position = "none",
        strip.background = element_rect(fill = "gray90", color = NA),
        strip.text = element_text(face = "bold"))

# Afficher le graphique
print(p)

```
