---
targest---
title: "analysis_article1"
format: html
editor: visual
---

```{r}
#| warning: false
#| echo: false
targets::tar_source(here::here("R/analysis_internship.R"))
targets::tar_source(here::here("R/function_article_1.R"))
targets::tar_source(here::here("R/plot_exploration_article1.R"))
targets::tar_load(imputed.traits)
targets::tar_load(DB_bvocs_iso_mono_EF)
targets::tar_load(tree)
targets::tar_load(woodiv_species)

#in the trait database there is no imputed values for liquidambar orientalis SLA and StemSpecDens

## il faut modifeir la focntion merge_trait_EF
data_traits_EF <-merge_trait_EF(imputed.traits, DB_bvocs_iso_mono_EF) 

 data_traits_EF <- data_traits_EF|> dplyr::mutate (index_milena = (pmin(prct_isoprene, prct_monoterpenes) /   pmax(prct_isoprene, prct_monoterpenes))) |> dplyr::mutate(index_manu = (pmin(prct_isoprene, prct_monoterpenes)/50))

```

Creation d'un indice qui renseigne sur le possibilité d'une espèce a brake le trade off iso/mono

## Data format for PCA

```{r}

#| include: false

#subset 101 sp pour lesquelles on a les isoprenoids
data_traits_sp_iso <- data_traits_EF|> dplyr::filter(BVOCsData == 1) |> subset( select = -c(isoprene, monoterpenes, BVOCsData, type))

#Selection des 4 traits utilisés pour la PCA

data_traits_sp_iso <- subset(data_traits_sp_iso, select = c(HeightMax,LeafArea, SLA, StemSpecDens )) 

data_traits_sp_iso_N <- data_traits_sp_iso |> normaliser_dataframe()

funspace::funspaceDim(data_traits_sp_iso_N)## retains only the first compoenent ?

pca.trait_usual_iso <- princomp(data_traits_sp_iso_N)

summary(pca.trait_usual_iso)

```

```{r}
#| echo: false
#| warning: false


# Loadings bruts
loadings_mat <- unclass(pca.trait_usual_iso$loadings)  # unclass() pour avoir une vraie matrice

# Contribution en % = loading^2 / somme des loadings^2 par colonne (PC), x100
contrib <- sweep(loadings_mat^2, 2, colSums(loadings_mat^2), FUN = "/") * 100
contrib <- as.data.frame(contrib)
print(round(contrib, 1))


# 2. PCA avec traits usuels subset 101 isoprenoids data
trait_space_subset <-funspace::funspace(pca.trait_usual_iso, PCs = c(1,2))


plot(trait_space_subset, quant.plot = TRUE, arrows = TRUE, arrows.length = 0.9)


trait_space_subset <-funspace::funspace(pca.trait_usual_iso, PCs = c(2,3))


plot(trait_space_subset, quant.plot = TRUE, arrows = TRUE, arrows.length = 0.9)


trait_space_subset <-funspace::funspace(pca.trait_usual_iso, PCs = c(3,4))


plot(trait_space_subset, quant.plot = TRUE, arrows = TRUE, arrows.length = 0.9)



matrice_correlation_spearmann(data_traits_sp_iso)


```

```{r}
#| include: false
merged_data_3T <- merge(data_traits_EF, trait_space_subset$PCAInfo$pca.object$scores, by = "row.names", all.x = TRUE) |>  
  tibble::column_to_rownames(var = "Row.names")

trait_space_subset$PCAInfo

#maintenet le tree c'est avec spagg plus name complete il faut changer les rownames de merged data 3T


merged_data_3T <- merged_data_3T |> 
  tibble::rownames_to_column(var = "rowname") |>  
  dplyr::select(-gragg) |>                         
  dplyr::left_join(woodiv_species, by = c("rowname" = "full_scientific_name")) |>  
  tibble::column_to_rownames(var = "gragg")




```

Code précedant à modifier parce que ce n'est plus comme ça que l'on prends la somme

\|\> dplyr::mutate(Sum = isoprene+ monoterpenes)\|\> dplyr::mutate(log_Sum = log(Sum +0.01)) \|\> dplyr::mutate(log_Sum_min = log(Sum_min +0.01))\|\> dplyr::mutate(log_Sum_max = log(Sum_max +0.01))

PCA pour les 101 sp avec le trait Sum inclus dans la PCA

```{r}

#| include: false


#subset 101 sp pour lesquelles on a les isoprenoids
data_traits_sp_iso <- data_traits_EF|> dplyr::filter(BVOCsData == 1) |> subset( select = -c(isoprene, monoterpenes, BVOCsData, type))

#Selection des 5 traits utilisés pour la PCA, (traits usuels plus le trait Sum)

data_traits_sp_iso_isoprenoids <- subset(data_traits_sp_iso, select = c(HeightMax,LeafArea, SLA, StemSpecDens, sum_isoprenoids_mean )) 


data_traits_sp_iso_isoprenoids_N <- data_traits_sp_iso_isoprenoids |> normaliser_dataframe()
#ajouter en groupe vec type to create a subset for each type




funspace::funspaceDim(data_traits_sp_iso_isoprenoids_N)## retains only the first compoenent ?

pca.trait_iso <- princomp(data_traits_sp_iso_isoprenoids_N)

summary(pca.trait_iso )


# Loadings bruts
loadings_mat <- unclass(pca.trait_iso$loadings)  # unclass() pour avoir une vraie matrice

# Contribution en % = loading^2 / somme des loadings^2 par colonne (PC), x100
contrib <- sweep(loadings_mat^2, 2, colSums(loadings_mat^2), FUN = "/") * 100
contrib <- as.data.frame(contrib)
print(round(contrib, 1))




# 3. PCA avec traits usuels subset 101 isoprenoids data + isoprenoid traits
trait_space_subset_iso_isoprenoid <-funspace::funspace(pca.trait_iso, PCs = c(1,2))


plot(trait_space_subset_iso_isoprenoid, quant.plot = TRUE, arrows = TRUE, arrows.length = 0.9)

trait_space_subset_iso_isoprenoid <-funspace::funspace(pca.trait_iso, PCs = c(2,3))


plot(trait_space_subset_iso_isoprenoid, quant.plot = TRUE, arrows = TRUE, arrows.length = 0.9)

```

Construction de la colonne sous types d'émetteurs dans le dataframe merged_data_3T

```{r}
seuil_iso_low <- 10
seuil_iso_medium <- 30
seuil_mono_low <- 2
seuil_mono_medium <- 5.1

threshold_iso_emit <- 1
threshold_mono_emit <- 0.1

classer <- function(iso, mono) {
  emit_iso <- !is.na(iso) && iso > threshold_iso_emit
  emit_mono <- !is.na(mono) && mono > threshold_mono_emit
  
  if (!emit_iso && !emit_mono) return("NE")
  if (emit_iso && emit_mono) return("both")
  
  if (emit_iso) {
    niveau_iso <- if (iso < seuil_iso_low) "low"
    else if (iso <= seuil_iso_medium) "medium"
    else "high"
    return(paste0("iso_", niveau_iso))
  }
  
  if (emit_mono) {
    niveau_mono <- if (mono < seuil_mono_low) "low"
    else if (mono <= seuil_mono_medium) "medium"
    else "high"
    return(paste0("mono_", niveau_mono))
  }
}

merged_data_3T$sub_type <- mapply(classer, 
                                    merged_data_3T$isoprene, 
                                    merged_data_3T$monoterpenes, 
                                    SIMPLIFY = TRUE)

# Correction : NA (et non "NE") quand il n'y a pas de données BVOC
merged_data_3T$sub_type[merged_data_3T$BVOCsData == 0] <- NA



```

Fonction pour faire la première figure de l'article isnpiré de la figure donnée par yoann. Axe des x species ranked by their sum_isoprenoids (sum computed at the level of the pop then averaged together)

```{r}
library(ggplot2)
library(dplyr)

# ---------------------------------------------------------
# Colour palette
# ---------------------------------------------------------

col_palette <- c(
  "NE"          = "#fce72e",
  "iso_medium"  = "#adda96",
  "iso_high"    = "#59ac24",
  "mono_low"    = "#b7c2f3",
  "mono_medium" = "#91a2e9",
  "mono_high"   = "#2c52c4",
  "both"        = "#c34f70"
)

# ---------------------------------------------------------
# Legend labels
# ---------------------------------------------------------

emission_labels <- c(
  "NE"          = "Non-emitter",
  "iso_medium"  = "Medium isoprene emitter",
  "iso_high"    = "High isoprene emitter",
  "mono_low"    = "Low monoterpene emitter",
  "mono_medium" = "Medium monoterpene emitter",
  "mono_high"   = "High monoterpene emitter",
  "both"        = "Isoprene and monoterpene emitter"
)

# ---------------------------------------------------------
# Prepare data
# ---------------------------------------------------------

plot_data <- merged_data_3T %>%
  filter(
    !is.na(sum_isoprenoids_mean),
    !is.na(sum_isoprenoids_min),
    !is.na(sum_isoprenoids_max)
  ) %>%
  mutate(
    log_sum     = log10(sum_isoprenoids_mean + 0.01),
    log_sum_min = log10(sum_isoprenoids_min + 0.01),
    log_sum_max = log10(sum_isoprenoids_max + 0.01),

    # Keep only the categories that exist
    sub_type = factor(
      sub_type,
      levels = names(col_palette)
    )
  ) %>%
  arrange(log_sum) %>%
  mutate(
    rank = row_number()
  )

# ---------------------------------------------------------
# Plot
# ---------------------------------------------------------

p <- ggplot(
  plot_data,
  aes(
    x = rank,
    y = log_sum,
    colour = sub_type
  )
) +

  # Min–max range with T-shaped ends
  geom_errorbar(
    aes(
      ymin = log_sum_min,
      ymax = log_sum_max
    ),
    width = 0.18,
    linewidth = 0.45,
    alpha = 0.55
  ) +

  # Mean EF
  geom_point(
    size = 2.2
  ) +

  # Colours + labels
  scale_colour_manual(
    values = col_palette,
    labels = emission_labels,
    name = "Emitter type",
    drop = TRUE
  ) +

  # X axis
  scale_x_continuous(
    name = "Species rank",
    expand = expansion(mult = c(0.01, 0.02))
  ) +

  # Y axis
  scale_y_continuous(
    name = expression(
      log[10] * "(EF + 0.01)" ~
        "(" * mu * "\u00b7g"^{-1} * "\u00b7h"^{-1} * ")"
    ),
    expand = expansion(mult = c(0.03, 0.05))
  ) +

  # Light horizontal gridlines
  theme_minimal(
    base_size = 11
  ) +

  theme(

    # Same font everywhere, without forcing Arial
    text = element_text(
      face = "plain",
      colour = "black"
    ),

    axis.title = element_text(
      size = 11,
      face = "plain"
    ),

    axis.text = element_text(
      size = 9.5,
      face = "plain",
      colour = "black"
    ),

    # Gridlines
    panel.grid.major.y = element_line(
      colour = "grey88",
      linewidth = 0.35
    ),

    panel.grid.minor.y = element_line(
      colour = "grey94",
      linewidth = 0.25
    ),

    panel.grid.major.x = element_blank(),
    panel.grid.minor.x = element_blank(),

    # Axes
    axis.line = element_line(
      linewidth = 0.45,
      colour = "black"
    ),

    axis.ticks = element_line(
      linewidth = 0.45,
      colour = "black"
    ),

    # Legend
    legend.position = "right",

    legend.title = element_text(
      size = 10,
      face = "plain"
    ),

    legend.text = element_text(
      size = 9,
      face = "plain"
    ),

    legend.key = element_blank(),

    legend.spacing.y = unit(
      0.12,
      "cm"
    ),

    # Margins
    plot.margin = margin(
      5.5, 8, 5.5, 5.5
    )
  )

p

ggsave(
  filename = "allsp_EF.svg",
  plot = p,
  width = 6,
  height = 4,
  device = "svg"
)
```

```{r}
library(ggplot2)
library(dplyr)

# Palette de couleurs (identique)
col_palette <- c(
  "NE"          = "#fce72e",
  "iso_medium"  = "#adda96",
  "iso_high"    = "#59ac24",
  "mono_low"    = "#b7c2f3",
  "mono_medium" = "#91a2e9",
  "mono_high"   = "#2c52c4",
  "both"        = "#c34f70"
)

# ------------------------------------------------------------
# Préparation des données
# ------------------------------------------------------------
plot_data <- merged_data_3T %>%
  filter(
    !is.na(sum_isoprenoids_mean),
    !is.na(sum_isoprenoids_min),
    !is.na(sum_isoprenoids_max)
  ) %>%
  mutate(
    log_sum     = log10(sum_isoprenoids_mean + 0.01),
    log_sum_min = log10(sum_isoprenoids_min + 0.01),
    log_sum_max = log10(sum_isoprenoids_max + 0.01),
    sub_type = factor(sub_type, levels = names(col_palette))
  ) %>%
  arrange(log_sum) %>%
  mutate(rank = row_number())

# Valeurs de référence pour les lignes horizontales
y_sp13 <- plot_data %>% filter(rank == 13) %>% pull(log_sum)
y_sp89 <- plot_data %>% filter(rank == 89) %>% pull(log_sum)

# ------------------------------------------------------------
# Graphique 1 : fenêtre 1 (rangs 1 à 25)
# ------------------------------------------------------------
p_window1 <- ggplot(plot_data, aes(x = rank, y = log_sum)) +

  # Arrière‑plan : toutes les espèces en gris clair
  geom_errorbar(
    aes(ymin = log_sum_min, ymax = log_sum_max),
    colour = "grey80",
    width = 0.18,
    linewidth = 0.4,
    alpha = 0.7
  ) +
  geom_point(
    colour = "grey80",
    size = 1.8
  ) +

  # Rectangle bleu transparent pour la fenêtre 1
  annotate(
    "rect",
    xmin = 0.5, xmax = 25.5,
    ymin = -Inf, ymax = Inf,
    fill = "#dfe5f7",
    alpha = 0.35,
    colour = "#7186c5",
    linewidth = 0.7
  ) +

  # Espèces de la fenêtre 1 en couleur
  geom_errorbar(
    data = plot_data %>% filter(rank <= 25),
    aes(ymin = log_sum_min, ymax = log_sum_max, colour = sub_type),
    width = 0.18,
    linewidth = 0.45,
    alpha = 0.55
  ) +
  geom_point(
    data = plot_data %>% filter(rank <= 25),
    aes(colour = sub_type),
    size = 2.2
  ) +

  # Ligne horizontale pour l'espèce 13
  geom_hline(
    yintercept = y_sp13,
    linetype = "dashed",
    colour = "#3156b3",
    linewidth = 0.6
  ) +

  # Label de l'espèce 13 (optionnel)
  annotate(
    "text",
    x = 25.2,
    y = y_sp13,
    label = "Species 13",
    hjust = 0,
    vjust = -0.7,
    size = 3.2,
    colour = "#24439b"
  ) +

  scale_colour_manual(
    values = col_palette,
    guide  = "none"               # Pas de légende
  ) +

  scale_x_continuous(
    name = "Species rank",
    breaks = seq(0, 100, 20),
    expand = expansion(mult = c(0.01, 0.02))
  ) +
  scale_y_continuous(
    name = expression(
      log[10] * "(EF + 0.01)" ~
      "(" * mu * "\u00b7g"^{-1} * "\u00b7h"^{-1} * ")"
    ),
    expand = expansion(mult = c(0.03, 0.05))
  ) +

  theme_minimal(base_size = 11) +
  theme(
    text = element_text(face = "plain", colour = "black"),
    axis.title = element_text(size = 11, face = "plain"),
    axis.text = element_text(size = 9.5, face = "plain", colour = "black"),
    panel.grid.major.y = element_line(colour = "grey88", linewidth = 0.35),
    panel.grid.minor.y = element_line(colour = "grey94", linewidth = 0.25),
    panel.grid.major.x = element_blank(),
    panel.grid.minor.x = element_blank(),
    axis.line = element_line(linewidth = 0.45, colour = "black"),
    axis.ticks = element_line(linewidth = 0.45, colour = "black"),
    legend.position = "none",
    plot.margin = margin(5.5, 8, 5.5, 5.5)
  )

# ------------------------------------------------------------
# Graphique 2 : dernière fenêtre (rangs 77 à 101)
# ------------------------------------------------------------
p_window2 <- ggplot(plot_data, aes(x = rank, y = log_sum)) +

  # Arrière‑plan : toutes les espèces en gris clair
  geom_errorbar(
    aes(ymin = log_sum_min, ymax = log_sum_max),
    colour = "grey80",
    width = 0.18,
    linewidth = 0.4,
    alpha = 0.7
  ) +
  geom_point(
    colour = "grey80",
    size = 1.8
  ) +

  # Rectangle bleu transparent pour la dernière fenêtre
  annotate(
    "rect",
    xmin = 76.5, xmax = 101.5,
    ymin = -Inf, ymax = Inf,
    fill = "#dfe5f7",
    alpha = 0.35,
    colour = "#7186c5",
    linewidth = 0.7
  ) +

  # Espèces de la dernière fenêtre en couleur
  geom_errorbar(
    data = plot_data %>% filter(rank >= 77),
    aes(ymin = log_sum_min, ymax = log_sum_max, colour = sub_type),
    width = 0.18,
    linewidth = 0.45,
    alpha = 0.55
  ) +
  geom_point(
    data = plot_data %>% filter(rank >= 77),
    aes(colour = sub_type),
    size = 2.2
  ) +

  # Ligne horizontale pour l'espèce 89 (13e de la fenêtre 2)
  geom_hline(
    yintercept = y_sp89,
    linetype = "dashed",
    colour = "#3156b3",
    linewidth = 0.6
  ) +

  # Label de l'espèce 89 (optionnel)
  annotate(
    "text",
    x = 101.2,
    y = y_sp89,
    label = "Species 89",
    hjust = 0,
    vjust = -0.7,
    size = 3.2,
    colour = "#24439b"
  ) +

  scale_colour_manual(
    values = col_palette,
    guide  = "none"
  ) +

  scale_x_continuous(
    name = "Species rank",
    breaks = seq(0, 100, 20),
    expand = expansion(mult = c(0.01, 0.02))
  ) +
  scale_y_continuous(
    name = expression(
      log[10] * "(EF + 0.01)" ~
      "(" * mu * "\u00b7g"^{-1} * "\u00b7h"^{-1} * ")"
    ),
    expand = expansion(mult = c(0.03, 0.05))
  ) +

  theme_minimal(base_size = 11) +
  theme(
    text = element_text(face = "plain", colour = "black"),
    axis.title = element_text(size = 11, face = "plain"),
    axis.text = element_text(size = 9.5, face = "plain", colour = "black"),
    panel.grid.major.y = element_line(colour = "grey88", linewidth = 0.35),
    panel.grid.minor.y = element_line(colour = "grey94", linewidth = 0.25),
    panel.grid.major.x = element_blank(),
    panel.grid.minor.x = element_blank(),
    axis.line = element_line(linewidth = 0.45, colour = "black"),
    axis.ticks = element_line(linewidth = 0.45, colour = "black"),
    legend.position = "none",
    plot.margin = margin(5.5, 8, 5.5, 5.5)
  )

# Affichage
print(p_window1)
print(p_window2)

# Sauvegarde (exemple)
ggsave(
  filename = "fenetre1.svg",
  plot = p_window1,
  width = 6,
  height = 4,
  device = "svg"
)
ggsave(
  filename = "fenetre2.svg",
  plot = p_window2,
  width = 6,
  height = 4,
  device = "svg"
)

```

```{r}
# ------------------------------------------------------------
# Figure : fenêtres glissantes alignées sur les rangs
# Décalage vertical uniquement, pas de décalage horizontal
# Sans flèche
# ------------------------------------------------------------

# ---- Paramètres ----
window_size <- 25
n_windows <- nrow(plot_data) - window_size + 1  # = 77

# Hauteur = étendue des 25 premières espèces
first_vals <- plot_data$log_sum[1:25]
y_min_first <- min(first_vals)
y_max_first <- max(first_vals)
rect_height <- y_max_first - y_min_first

# Décalage vertical pour que la dernière fenêtre atteigne le max EF global
y_max_global <- max(plot_data$log_sum, na.rm = TRUE)
total_shift_y <- y_max_global - y_max_first
offset_y <- total_shift_y / (n_windows - 1)

# Pas de décalage horizontal
offset_x <- 0

# Gradient d'alpha
alpha_values <- seq(0.1, 0.6, length.out = n_windows)

# ---- Génération des rectangles ----
rect_data <- data.frame()
for (i in 1:n_windows) {
  shift_y <- (i - 1) * offset_y
  rect_data <- rbind(
    rect_data,
    data.frame(
      xmin = i,
      xmax = i + window_size - 1,
      ymin = y_min_first + shift_y,
      ymax = y_min_first + rect_height + shift_y,
      alpha_val = alpha_values[i]
    )
  )
}

# ---- Limites de l'axe Y ----
y_limits <- range(
  c(
    plot_data$log_sum,
    y_min_first,
    y_min_first + rect_height + (n_windows - 1) * offset_y
  )
)
y_limits[1] <- y_limits[1] - 0.2
y_limits[2] <- y_limits[2] + 0.2

# ---- Graphique ----
p_slide <- ggplot() +

  # Rectangles en arrière‑plan
  geom_rect(
    data = rect_data,
    aes(
      xmin = xmin, xmax = xmax,
      ymin = ymin, ymax = ymax,
      alpha = alpha_val
    ),
    fill = "#dfe5f7",
    colour = "#7186c5",
    linewidth = 0.3
  ) +
  scale_alpha_identity() +

  # Points des espèces en premier plan
  geom_point(
    data = plot_data,
    aes(x = rank, y = log_sum),
    colour = "grey40",
    size = 2.0
  ) +

  # Échelles
  scale_x_continuous(
    name = "Species rank",
    breaks = seq(0, 100, 20),
    expand = expansion(mult = c(0.01, 0.02))
  ) +
  scale_y_continuous(
    name = expression(
      log[10] * "(EF + 0.01)" ~
      "(" * mu * "\u00b7g"^{-1} * "\u00b7h"^{-1} * ")"
    ),
    limits = y_limits,
    expand = expansion(mult = c(0.03, 0.05))
  ) +

  # Thème identique aux figures 1 et 2
  theme_minimal(base_size = 11) +
  theme(
    text = element_text(face = "plain", colour = "black"),
    axis.title = element_text(size = 11, face = "plain"),
    axis.text = element_text(size = 9.5, face = "plain", colour = "black"),
    panel.grid.major.y = element_line(colour = "grey88", linewidth = 0.35),
    panel.grid.minor.y = element_line(colour = "grey94", linewidth = 0.25),
    panel.grid.major.x = element_blank(),
    panel.grid.minor.x = element_blank(),
    axis.line = element_line(linewidth = 0.45, colour = "black"),
    axis.ticks = element_line(linewidth = 0.45, colour = "black"),
    plot.margin = margin(5.5, 8, 5.5, 5.5)
  )

# Affichage
print(p_slide)

ggsave(
  filename = "sliding_windows.svg",
  plot = p_slide,
  width = 6,
  height = 4,
  device = "svg"
)
```

```{r}
info_sum <- moving_window_categories_3(plot_data, ordination = "log_sum", size= 25, step = 1, return_window_info = T, plot_type = c("area", "bar"), vlines = list(v = c(0.7298538, 0.6414858, 0.7758776), lty = c(1, 3, 3) , col = c("red", "#ff9090", "#ff9090"), lwd = 3), show_legend = TRUE)
```

Calcul de l'indice d'équitabilité et et du brake_trade_off

```{r}
#| eval: false
merged_data_3T <- merged_data_3T |> mutate(equitabilite = pmin(merged_data_3T$isoprene * 100 / merged_data_3T$Sum,
                               merged_data_3T$monoterpenes * 100 / merged_data_3T$Sum) / 50)


ggplot(merged_data_3T, aes(x = isoprene, y = monoterpenes, color = equitabilite)) +
  geom_point(size = 2, alpha = 0.7) +
  scale_color_viridis_c(option = "plasma", name = "Équitabilité") +
  labs(x = "Isoprène", y = "Monoterpènes") +
  theme_minimal()
hist(merged_data_3T$equitabilite)
```

Test rho de spermann/ SES

Sensibilité window size pour les trois combinaisons avec Sum en x :

```{r}
#| warning: false
#| eval: false

rho_simul_SLA_SSD <-simulate_spearman(merged_data_3T, trait1 = "SLA", trait2 = "StemSpecDens")
rho_simul_SLA_H <-simulate_spearman(merged_data_3T, trait1 = "SLA", trait2 = "HeightMax")
rho_simul_SLA_LA <-simulate_spearman(merged_data_3T, trait1 = "SLA", trait2 = "LeafArea")


rho_simul_H_SSD <-simulate_spearman(merged_data_3T, trait1 = "StemSpecDens", trait2 = "HeightMax")

plot_spearman_sensibility(rho_simul_SLA_SSD, title = "Sensibilité de la corrélation de Spearman à la taille d'échantillon, SLA~Stemdens")
plot_spearman_sensibility(rho_simul_SLA_H, title = "Sensibilité de la corrélation de Spearman à la taille d'échantillon, SLA~Hauteur")
plot_spearman_sensibility(rho_simul_SLA_LA, title = "Sensibilité de la corrélation de Spearman à la taille d'échantillon, SLA~LA")

```

```{r}
#| eval: false

merged_data_3T <- merged_data_3T |> dplyr::mutate(log_SLA = log(SLA))|> dplyr::mutate(log_StemSpecDens = log(StemSpecDens)) 

moving_window_spearman (merged_data_3T, trait1 = "log_SLA", trait2 = "log_StemSpecDens",
                                   size = 25, step = 1, rho_simul_SLA_SSD,
                                   ordination = "log_Sum", plot_scatter_windows = FALSE )
```

```{r}
#| eval: false
merged_data_3T <- merged_data_3T |> dplyr::mutate(log_HeightMax = log(HeightMax))
moving_window_spearman (merged_data_3T, trait1 = "log_SLA", trait2 = "log_HeightMax",
                                   size = 25, step = 1, rho_simul_SLA_H ,
                                   ordination = "log_Sum")
```

```{r}
#| eval: false
merged_data_3T <- merged_data_3T |> dplyr::mutate(log_HeightMax = log(HeightMax))

moving_window_spearman (merged_data_3T, trait1 = "log_StemSpecDens", trait2 = "log_HeightMax",
                                   size = 25, step = 1, rho_simul_H_SSD ,
                                   ordination = "log_Sum")
```

```{r}
#| eval: false
moving_window_medians (merged_data_3T, ordination = "log_Sum",size = 25, step = 1 )

moving_window_categories(merged_data_3T, ordination = "log_Sum",size = 25, step = 1 )

```

```{r}

#info_sum <- moving_window_categories_3(merged_data_3T, ordination = "log_sum", size= 25, step = 1, return_window_info = T, plot_type = c("area", "bar"), vlines = list(v = c(1.78652425, 1.60809093, 1.91893694), lty = 4 , col = "red", lwd = 3))
#print(info_sum)



```

```{r}
#| eval: false
merged_data_3T <- merged_data_3T |> dplyr::mutate(log_LeafArea = log(LeafArea))

moving_window_spearman (merged_data_3T, trait1 = "log_SLA", trait2 = "log_LeafArea",
                                   size = 25, step = 1, rho_simul_SLA_LA ,
                                   ordination = "log_Sum")
```

# Même mécanisme avec l'indice d'équitabilité iso/mono

```{r}
#| eval: false
merged_data_3T <- merged_data_3T |> dplyr::mutate(log_equitabilite = log(equitabilite+0.01))

hist(merged_data_3T$log_equitabilite)
hist(merged_data_3T$equitabilite)

moving_window_spearman (merged_data_3T, trait1 = "log_SLA", trait2 = "log_StemSpecDens",
                                   size = 25, step = 1, rho_simul_SLA_SSD,
                                   ordination = "equitabilite")
```

```{r}
#| eval: false
moving_window_spearman (merged_data_3T, trait1 = "log_SLA", trait2 = "log_HeightMax",
                                   size = 25, step = 1, rho_simul_SLA_H ,
                                   ordination = "equitabilite")
```

```{r}
#| eval: false
moving_window_spearman (merged_data_3T, trait1 = "log_SLA", trait2 = "log_LeafArea",
                                   size = 25, step = 1, rho_simul_SLA_H ,
                                   ordination = "equitabilite")
```

```{r}
#| eval: false
moving_window_medians (merged_data_3T, ordination = "equitabilite",size = 25, step = 1 )

moving_window_categories(merged_data_3T, ordination = "equitabilite", size = 25, step = 1 )

moving_window_medians (merged_data_3T, ordination = "log_equitabilite",size = 25, step = 1 )

moving_window_categories(merged_data_3T, ordination = "log_equitabilite", size = 25, step = 1 )

```

```{r}
#moving_window_categories_3(merged_data_3T, ordination = "equitabilite", size = 25, #step = 1 )
#abline(v = 0.06, lty = 2, col = "red")
```

```         
```

```{r}
#| eval: false
moving_window_spearman (merged_data_3T, trait1 = "log_SLA", trait2 = "log_LeafArea",
                                   size = 25, step = 1, rho_simul_SLA_LA ,
                                   ordination = "log_equitabilite")
```

# Même mécanisme avec l'indice brake trade-off

```{r}
#| eval: false
#| 
normaliser_minmax <- function(x) {
  (x - min(x, na.rm = TRUE)) / (max(x, na.rm = TRUE) - min(x, na.rm = TRUE))
}

merged_data_3T <- merged_data_3T |>
  dplyr::mutate(equitabilite_N = normaliser_minmax(equitabilite))
merged_data_3T <- merged_data_3T |>
  dplyr::mutate(Sum_N = normaliser_minmax(Sum))

hist(merged_data_3T$equitabilite_N)
hist(merged_data_3T$Sum_N)


merged_data_3T <- merged_data_3T |>
  dplyr::mutate(brake_trade_off = equitabilite_N*Sum_N)
hist(merged_data_3T$brake_trade_off)

ggplot(merged_data_3T, aes(x = isoprene, y = monoterpenes, color = brake_trade_off)) +
  geom_point() +
  scale_color_continuous() +
  theme_minimal() + 
  labs(title = "equitabilite_N*Sum_N")

moving_window_medians (merged_data_3T, ordination = "brake_trade_off",size = 25, step = 1 )

moving_window_categories(merged_data_3T, ordination = "brake_trade_off", size = 25, step = 1 )

```

```{r}
#| eval: false
merged_data_3T <- merged_data_3T |> dplyr::mutate(log_brake_trade_off = log(brake_trade_off+0.01))
hist(merged_data_3T$log_brake_trade_off)

moving_window_spearman (merged_data_3T, trait1 = "log_SLA", trait2 = "log_StemSpecDens",
                                   size = 25, step = 1, rho_simul_SLA_SSD,
                                   ordination = "brake_trade_off")
```

```{r}
#| eval: false
moving_window_medians (merged_data_3T, ordination = "brake_trade_off" ,size = 25, step = 1 )
```

```{r}
#| eval: false
moving_window_spearman (merged_data_3T, trait1 = "log_SLA", trait2 = "log_HeightMax",
                                   size = 25, step = 1, rho_simul_SLA_H ,
                                   ordination = "brake_trade_off")
```

```{r}
#| eval: false
moving_window_spearman (merged_data_3T, trait1 = "log_SLA", trait2 = "log_LeafArea",
                                   size = 25, step = 1, rho_simul_SLA_LA ,
                                   ordination = "brake_trade_off")
```

# Moving window espace functionnel

```{r}
#| message: false
#| warning: false

sum_df <- moving_window_convex (plot_data, col_scores =  c("Comp.1","Comp.2","Comp.3","Comp.4"), col_traits = c("HeightMax", "LeafArea", "SLA", "StemSpecDens"), ordination = "log_sum", size = 15)


saveRDS(sum_df, file = here::here("data", "article1", "sum_df_15.rds"))

plot_moving_window_convex(sum_df)



sum_df <- moving_window_convex (plot_data, col_scores =  c("Comp.1","Comp.2","Comp.3","Comp.4"), col_traits = c("HeightMax", "LeafArea", "SLA", "StemSpecDens"), ordination = "log_sum", size = 20)


saveRDS(sum_df, file = here::here("data", "article1", "sum_df_20.rds"))

plot_moving_window_convex(sum_df)


sum_df <- moving_window_convex (plot_data, col_scores =  c("Comp.1","Comp.2","Comp.3","Comp.4"), col_traits = c("HeightMax", "LeafArea", "SLA", "StemSpecDens"), ordination = "log_sum", size = 25)


saveRDS(sum_df, file = here::here("data", "article1", "sum_df_25.rds"))

plot_moving_window_convex(sum_df)



sum_df <- moving_window_convex (plot_data, col_scores =  c("Comp.1","Comp.2","Comp.3","Comp.4"), col_traits = c("HeightMax", "LeafArea", "SLA", "StemSpecDens"), ordination = "log_sum", size = 30)


saveRDS(sum_df, file = here::here("data", "article1", "sum_df_30.rds"))

plot_moving_window_convex(sum_df)


sum_df <- moving_window_convex (plot_data, col_scores =  c("Comp.1","Comp.2","Comp.3", "Comp.4"), col_traits = c("HeightMax", "LeafArea", "SLA", "StemSpecDens"), ordination = "log_sum", size = 35)

saveRDS(sum_df, file = here::here("data", "article1", "sum_df_35.rds"))

plot_moving_window_convex(sum_df)



sum_df <- moving_window_convex (plot_data, col_scores =  c("Comp.1","Comp.2","Comp.3", "Comp.4"), col_traits = c("HeightMax", "LeafArea", "SLA", "StemSpecDens"), ordination = "log_sum", size = 40)

saveRDS(sum_df, file = here::here("data", "article1", "sum_df_40.rds"))

plot_moving_window_convex(sum_df)
 
```

```{r}
#| eval: false
#| 
equitabilite_df <- moving_window_convex (merged_data_3T, col_scores =  c("Comp.1","Comp.2","Comp.3","Comp.4"), col_traits = c("HeightMax", "LeafArea", "SLA", "StemSpecDens"), ordination = "equitabilite")


saveRDS(equitabilite_df, file = here::here("data", "article1", "equitabilite_df_25.rds"))


plot_moving_window_convex(equitabilite_df)
```

```{r}
# brake_trade_off_df <- moving_window_convex (merged_data_3T, col_scores =  c("Comp.1","Comp.2","Comp.3","Comp.4"), col_traits = c("HeightMax", "LeafArea", "SLA", "StemSpecDens"), ordination = "brake_trade_off")
# 
# 
# saveRDS(brake_trade_off_df, file = here::here("data", "article1", "brake_trade_off_df.rds",))
# 
# plot_moving_window_convex(brake_trade_off_df)
```

```{r}
#| eval: false

test <- extraire_especes_threshold (sum_df, "median_log_Sum", 1.60809093, 1.91893694 ) ### changer avec le nouveau thresholddu model

# ======================================================================
# COMPARAISON DES MÉTRIQUES FONCTIONNELLES ENTRE GROUPES PRÉ‑SEUIL ET POST‑SEUIL
# Avec test de Mann‑Whitney et graphique annoté
# ======================================================================

# 0. Installation des packages si nécessaire (à décommenter)
# install.packages(c("ggplot2", "dplyr", "tidyr", "geometry", "fundiversity", "ggpubr"))

# Chargement des packages
library(ggplot2)
library(dplyr)
library(tidyr)
library(geometry)      # pour convhulln
library(fundiversity)  # pour fd_fdis
library(ggpubr)        # pour ajouter les p-values sur le graphique

# ----------------------------------------------------------------------
# Fonction qui calcule les métriques pour un échantillon aléatoire d'espèces
# ----------------------------------------------------------------------
sample_metrics <- function(species_list, data, size = 25,
                           scores_cols, traits_cols, global_centroid) {
  
  # Garder uniquement les espèces présentes dans data et sans NA sur scores et traits
  available <- intersect(species_list, data$rowname)
  if (length(available) < size) {
    stop("Pas assez d'espèces disponibles dans le groupe pour un échantillon de taille ", size)
  }
  
  # Tirage aléatoire sans remise
  selected <- sample(available, size, replace = FALSE)
  
  # Sous-ensemble des données
  sub_data <- data[data$rowname %in% selected, ]
  sub_scores <- as.matrix(sub_data[, scores_cols])
  sub_traits <- sub_data[, traits_cols]
  
  # 1. Volume du convex hull (Richness)
  vol <- tryCatch(
  hypervolume::hypervolume(sub_scores, method = "gaussian", verbose = FALSE)@Volume,
  error = function(e) NA
)
  
  # 2. Dispersion fonctionnelle (FDis)
  fdis <- fd_fdis(sub_scores)$FDis
  
  # 3. Originalité : distance du centroïde du sous‑ensemble au centroïde global
  centroid_sub <- colMeans(sub_scores)
  orig <- sqrt(sum((centroid_sub - global_centroid)^2))
  
  # 4. Régularité (inverse) : variance des distances dans l'espace des scores
  dist_mat <- dist(sub_scores)
  regularity_inv <- var(as.vector(dist_mat))
  
  # 5. Dimensionalité (inverse) : variance des valeurs propres de la PCA sur traits
  traits_norm <- scale(sub_traits, center = TRUE, scale = TRUE)
  pca_traits <- prcomp(traits_norm, center = FALSE, scale. = FALSE)
  dimensionality_inv <- var(pca_traits$sdev^2)
  
  # Retourner un vecteur nommé
  c(Richness = vol,
    FDis = fdis,
    Originality = orig,
    regularity_inv = regularity_inv,
    dimensionality_inv = dimensionality_inv)
}

# ----------------------------------------------------------------------
# Fonction principale qui répète l'échantillonnage pour un groupe
# ----------------------------------------------------------------------
iterate_group <- function(species_list, data, size = 25, n_iter = 100,
                          scores_cols, traits_cols, global_centroid) {
  
  results <- replicate(n_iter, {
    sample_metrics(species_list, data, size,
                   scores_cols, traits_cols, global_centroid)
  }, simplify = FALSE)
  
  # Transformer la liste en data.frame
  df <- do.call(rbind, lapply(results, function(x) as.data.frame(t(x))))
  df$iteration <- 1:n_iter
  df
}

# ======================================================================
# 1. PRÉPARATION DES DONNÉES
# ======================================================================

# Listes d'espèces (à adapter selon votre objet)
pre_list <- test$pre_seuil
post_list <- test$post_seuil

# Données des espèces
data <- merged_data_3T

# Colonnes à utiliser
scores_cols <- c("Comp.1", "Comp.2", "Comp.3", "Comp.4")
traits_cols <- c("SLA", "StemSpecDens", "HeightMax", "LeafArea")

# Garder uniquement les espèces ayant toutes les valeurs nécessaires
complete_species <- data[complete.cases(data[, c(scores_cols, traits_cols)]), "rowname"]
pre_available <- intersect(pre_list, complete_species)
post_available <- intersect(post_list, complete_species)

cat("Espèces pré‑seuil disponibles :", length(pre_available), "\n")
cat("Espèces post‑seuil disponibles :", length(post_available), "\n")

if (length(pre_available) < 25 | length(post_available) < 25) {
  stop("Il faut au moins 25 espèces disponibles dans chaque groupe.")
}

# Centroïde global (calculé sur toutes les espèces disponibles)
global_scores <- as.matrix(data[data$rowname %in% complete_species, scores_cols])
global_centroid <- colMeans(global_scores)

# ======================================================================
# 2. LANCER LES ITÉRATIONS (n_iter = 100, taille = 25)
# ======================================================================
n_iter <- 100
set.seed(123)  # pour reproductibilité

pre_results <- iterate_group(pre_available, data, size = 25, n_iter = n_iter,
                             scores_cols, traits_cols, global_centroid) %>%
  mutate(groupe = "pre_seuil")

post_results <- iterate_group(post_available, data, size = 25, n_iter = n_iter,
                              scores_cols, traits_cols, global_centroid) %>%
  mutate(groupe = "post_seuil")

# Fusionner les deux groupes
all_results <- bind_rows(pre_results, post_results)
all_results$groupe <- factor(all_results$groupe, levels = c("pre_seuil", "post_seuil"))

# ======================================================================
# 3. NORMALISATION POUR REGULARITY ET DIMENSIONALITY
# ======================================================================
min_reg_inv <- min(all_results$regularity_inv, na.rm = TRUE)
max_reg_inv <- max(all_results$regularity_inv, na.rm = TRUE)
min_dim_inv <- min(all_results$dimensionality_inv, na.rm = TRUE)
max_dim_inv <- max(all_results$dimensionality_inv, na.rm = TRUE)

all_results <- all_results %>%
  mutate(
    regularity = 1 - (regularity_inv - min_reg_inv) / (max_reg_inv - min_reg_inv),
    dimensionality = 1 - (dimensionality_inv - min_dim_inv) / (max_dim_inv - min_dim_inv)
  ) %>%
  select(-regularity_inv, -dimensionality_inv)

# ======================================================================
# 4. TEST DE MANN‑WHITNEY (WILCOXON) POUR CHAQUE MÉTRIQUE (tableau)
# ======================================================================
metrics_to_test <- c("Richness", "FDis", "Originality", "regularity", "dimensionality")

mannwhitney_results <- data.frame(
  Metric = character(),
  W = numeric(),
  p_value = numeric(),
  stringsAsFactors = FALSE
)

for (m in metrics_to_test) {
  pre_vals <- all_results[all_results$groupe == "pre_seuil", m]
  post_vals <- all_results[all_results$groupe == "post_seuil", m]
  test <- wilcox.test(pre_vals, post_vals, exact = FALSE, correct = TRUE)
  mannwhitney_results <- rbind(mannwhitney_results,
                               data.frame(Metric = m,
                                          W = test$statistic,
                                          p_value = test$p.value))
}

# Ajout de la significativité
mannwhitney_results$signif <- ifelse(mannwhitney_results$p_value < 0.001, "***",
                                     ifelse(mannwhitney_results$p_value < 0.01, "**",
                                            ifelse(mannwhitney_results$p_value < 0.05, "*", "ns")))

# Renommer les métriques pour un affichage clair
mannwhitney_results$Metric <- factor(mannwhitney_results$Metric,
                                     levels = metrics_to_test,
                                     labels = c("Convex hull volume",
                                                "Functional dispersion (FDis)",
                                                "Originality",
                                                "Regularity",
                                                "Dimensionality"))

# Afficher le tableau des résultats
cat("\n===== TEST DE MANN‑WHITNEY (comparaison pre_seuil vs post_seuil) =====\n")
print(mannwhitney_results)

# ======================================================================
# 5. MISE EN FORME LONGUE POUR LE GRAPHIQUE
# ======================================================================
long_results <- all_results %>%
  pivot_longer(cols = c(Richness, FDis, Originality, regularity, dimensionality),
               names_to = "metric", values_to = "value")

# Define the desired order of metrics
desired_order <- c("Richness", "regularity", "FDis", "Originality", "dimensionality")
# Or any other order, e.g.:
# desired_order <- c("Originality", "Richness", "dimensionality", "FDis", "regularity")

long_results$metric <- factor(long_results$metric, levels = desired_order)


# Libellés des facettes en anglais
metric_labels_en <- c(
  Richness = "Convex hull volume",
  FDis = "Functional dispersion (FDis)",
  Originality = "Originality",
  regularity = "Regularity",
  dimensionality = "Dimensionality"
)


# ======================================================================
# 6. BOXPLOT AVEC P‑VALUES (TEST DE MANN‑WHITNEY intégré)
# ======================================================================
p <- ggplot(long_results, aes(x = groupe, y = value, fill = groupe)) +
  geom_boxplot(alpha = 0.6, outlier.shape = NA) +
  geom_jitter(width = 0.2, size = 1, alpha = 0.4) +
  facet_wrap(~ metric, scales = "free_y",
             labeller = labeller(metric = metric_labels_en)) +
  stat_compare_means(method = "wilcox.test", label = "p.format", size = 3,
                     comparisons = list(c("pre_seuil", "post_seuil"))) +
  scale_fill_manual(
    values = c("pre_seuil" = "steelblue", "post_seuil" = "salmon"),
    labels = c(paste0("Before threshold (n = 41)"),
               paste0("After threshold (n = 33)"))
  ) +
  labs(x = NULL, y = "Metric value", fill = "Group") +
  theme_minimal() +
  theme(
        axis.text.x = element_blank(),
    axis.ticks.x = element_blank(),
    strip.background = element_rect(fill = "gray90", color = NA),
    strip.text = element_text(face = "bold")
  )

# Afficher le graphique
print(p)

```

```{r}
#| eval: false

# ======================================================================
# COMPARAISON DES MÉTRIQUES FONCTIONNELLES ENTRE GROUPES PRÉ‑SEUIL ET POST‑SEUIL
# AVEC AJOUT D'UN GROUPE COMBINÉ (PRÉ+POST), VIOLIN + BOXPLOT (TRIM=TRUE)
# NORMALISATION ROBUSTE (CLAMPING 0-1) ET AUCUN LABEL SUR L'AXE DES X
# ======================================================================

# 0. Installation des packages si nécessaire (à décommenter)
# install.packages(c("ggplot2", "dplyr", "tidyr", "geometry", "fundiversity", "ggpubr"))

# Chargement des packages
library(ggplot2)
library(dplyr)
library(tidyr)
library(geometry)      # pour convhulln
library(fundiversity)  # pour fd_fdis
library(ggpubr)        # pour ajouter les p-values sur le graphique

# ----------------------------------------------------------------------
# Fonction qui calcule les métriques pour un échantillon aléatoire d'espèces
# ----------------------------------------------------------------------
sample_metrics <- function(species_list, data, size = 25,
                           scores_cols, traits_cols, global_centroid) {
  
  # Garder uniquement les espèces présentes dans data et sans NA sur scores et traits
  available <- intersect(species_list, data$rowname)
  if (length(available) < size) {
    stop("Pas assez d'espèces disponibles dans le groupe pour un échantillon de taille ", size)
  }
  
  # Tirage aléatoire sans remise
  selected <- sample(available, size, replace = FALSE)
  
  # Sous-ensemble des données
  sub_data <- data[data$rowname %in% selected, ]
  sub_scores <- as.matrix(sub_data[, scores_cols])
  sub_traits <- sub_data[, traits_cols]
  
  # 1. Volume du convex hull (Richness)
vol <- tryCatch(
  hypervolume::hypervolume(sub_scores, method = "gaussian", verbose = FALSE)@Volume,
  error = function(e) NA
)
  
  # 2. Dispersion fonctionnelle (FDis)
  fdis <- fd_fdis(sub_scores)$FDis
  
  # 3. Originalité : distance du centroïde du sous‑ensemble au centroïde global
  centroid_sub <- colMeans(sub_scores)
  orig <- sqrt(sum((centroid_sub - global_centroid)^2))
  
  # 4. Régularité (inverse) : variance des distances dans l'espace des scores
  dist_mat <- dist(sub_scores)
  regularity_inv <- var(as.vector(dist_mat))
  
  # 5. Dimensionalité (inverse) : variance des valeurs propres de la PCA sur traits
  traits_norm <- scale(sub_traits, center = TRUE, scale = TRUE)
  pca_traits <- prcomp(traits_norm, center = FALSE, scale. = FALSE)
  dimensionality_inv <- var(pca_traits$sdev^2)
  
  # Retourner un vecteur nommé
  c(Richness = vol,
    FDis = fdis,
    Originality = orig,
    regularity_inv = regularity_inv,
    dimensionality_inv = dimensionality_inv)
}

# ----------------------------------------------------------------------
# Fonction principale qui répète l'échantillonnage pour un groupe
# ----------------------------------------------------------------------
iterate_group <- function(species_list, data, size = 25, n_iter = 100,
                          scores_cols, traits_cols, global_centroid) {
  
  results <- replicate(n_iter, {
    sample_metrics(species_list, data, size,
                   scores_cols, traits_cols, global_centroid)
  }, simplify = FALSE)
  
  # Transformer la liste en data.frame
  df <- do.call(rbind, lapply(results, function(x) as.data.frame(t(x))))
  df$iteration <- 1:n_iter
  df
}

# ======================================================================
# 1. PRÉPARATION DES DONNÉES
# ======================================================================

# -------------------- À ADAPTER SELON VOS DONNÉES --------------------
# Obtenez les listes d'espèces pré et post seuil (exemple avec votre fonction)


test <- extraire_especes_threshold (sum_df_25, "median_log_Sum", 1.60809093, 1.91893694)
pre_list <- test$pre_seuil
post_list <- test$post_seuil

# Données des espèces (doit contenir les colonnes rowname, Comp.1 à Comp.4, SLA, StemSpecDens, HeightMax, LeafArea)
data <- merged_data_3T

# Colonnes à utiliser
scores_cols <- c("Comp.1", "Comp.2", "Comp.3", "Comp.4")
traits_cols <- c("SLA", "StemSpecDens", "HeightMax", "LeafArea")
# --------------------------------------------------------------------

# Garder uniquement les espèces ayant toutes les valeurs nécessaires
complete_species <- data[complete.cases(data[, c(scores_cols, traits_cols)]), "rowname"]
pre_available <- intersect(pre_list, complete_species)
post_available <- intersect(post_list, complete_species)

cat("Espèces pré‑seuil disponibles :", length(pre_available), "\n")
cat("Espèces post‑seuil disponibles :", length(post_available), "\n")

if (length(pre_available) < 25 | length(post_available) < 25) {
  stop("Il faut au moins 25 espèces disponibles dans chaque groupe.")
}

# Centroïde global (calculé sur toutes les espèces disponibles)
global_scores <- as.matrix(data[data$rowname %in% complete_species, scores_cols])
global_centroid <- colMeans(global_scores)

# ======================================================================
# 2. LANCER LES ITÉRATIONS (n_iter = 100, taille = 25)
# ======================================================================
n_iter <- 100
set.seed(123)  # pour reproductibilité

# Groupe pré-seuil
pre_results <- iterate_group(pre_available, data, size = 25, n_iter = n_iter,
                             scores_cols, traits_cols, global_centroid) %>%
  mutate(groupe = "pre_seuil")

# Groupe post-seuil
post_results <- iterate_group(post_available, data, size = 25, n_iter = n_iter,
                              scores_cols, traits_cols, global_centroid) %>%
  mutate(groupe = "post_seuil")

# Groupe combiné (pré + post)
combined_species <- union(pre_available, post_available)
cat("Espèces combinées (pré+post) disponibles :", length(combined_species), "\n")
if (length(combined_species) < 25) stop("Pas assez d'espèces pour le groupe combiné.")

combined_results <- iterate_group(combined_species, data, size = 25, n_iter = n_iter,
                                  scores_cols, traits_cols, global_centroid) %>%
  mutate(groupe = "combined_random")

# Fusionner les trois groupes
all_results <- bind_rows(pre_results, post_results, combined_results)
all_results$groupe <- factor(all_results$groupe,
                             levels = c("combined_random", "pre_seuil", "post_seuil"))

# ======================================================================
# 3. NORMALISATION ROBUSTE POUR REGULARITY ET DIMENSIONALITY (AVEC CLAMPING)
# ======================================================================
# Calcul des bornes sur l'ensemble des trois groupes (pré, post, combiné)
min_reg_inv <- min(all_results$regularity_inv, na.rm = TRUE)
max_reg_inv <- max(all_results$regularity_inv, na.rm = TRUE)
min_dim_inv <- min(all_results$dimensionality_inv, na.rm = TRUE)
max_dim_inv <- max(all_results$dimensionality_inv, na.rm = TRUE)

# Transformation puis clamp entre 0 et 1
all_results <- all_results %>%
  mutate(
    regularity_raw = 1 - (regularity_inv - min_reg_inv) / (max_reg_inv - min_reg_inv),
    dimensionality_raw = 1 - (dimensionality_inv - min_dim_inv) / (max_dim_inv - min_dim_inv)
  ) %>%
  mutate(
    regularity = pmax(0, pmin(1, regularity_raw)),
    dimensionality = pmax(0, pmin(1, dimensionality_raw))
  ) %>%
  select(-regularity_inv, -dimensionality_inv, -regularity_raw, -dimensionality_raw)

# Vérification rapide
cat("\n=== Statistiques après normalisation (avec clamping) ===\n")
cat("Regularity : min =", min(all_results$regularity, na.rm = TRUE),
    "max =", max(all_results$regularity, na.rm = TRUE), "\n")
cat("Dimensionality : min =", min(all_results$dimensionality, na.rm = TRUE),
    "max =", max(all_results$dimensionality, na.rm = TRUE), "\n")

# ======================================================================
# 4. TEST DE MANN‑WHITNEY (WILCOXON) POUR CHAQUE MÉTRIQUE (tableau)
# ======================================================================
metrics_to_test <- c("Richness", "FDis", "Originality", "regularity", "dimensionality")

mannwhitney_results <- data.frame(
  Metric = character(),
  W = numeric(),
  p_value = numeric(),
  stringsAsFactors = FALSE
)

for (m in metrics_to_test) {
  pre_vals <- all_results[all_results$groupe == "pre_seuil", m]
  post_vals <- all_results[all_results$groupe == "post_seuil", m]
  test <- wilcox.test(pre_vals, post_vals, exact = FALSE, correct = TRUE)
  mannwhitney_results <- rbind(mannwhitney_results,
                               data.frame(Metric = m,
                                          W = test$statistic,
                                          p_value = test$p.value))
}

# Ajout de la significativité
mannwhitney_results$signif <- ifelse(mannwhitney_results$p_value < 0.001, "***",
                                     ifelse(mannwhitney_results$p_value < 0.01, "**",
                                            ifelse(mannwhitney_results$p_value < 0.05, "*", "ns")))

# Renommer les métriques pour un affichage clair
mannwhitney_results$Metric <- factor(mannwhitney_results$Metric,
                                     levels = metrics_to_test,
                                     labels = c("Convex hull volume",
                                                "Functional dispersion (FDis)",
                                                "Originality",
                                                "Regularity",
                                                "Dimensionality"))

# Afficher le tableau des résultats
cat("\n===== TEST DE MANN‑WHITNEY (comparaison pre_seuil vs post_seuil) =====\n")
print(mannwhitney_results)

# ======================================================================
# 5. MISE EN FORME LONGUE POUR LE GRAPHIQUE
# ======================================================================
long_results <- all_results %>%
  pivot_longer(cols = c(Richness, FDis, Originality, regularity, dimensionality),
               names_to = "metric", values_to = "value")

desired_order <- c("Richness", "regularity", "FDis", "Originality", "dimensionality")
long_results$metric <- factor(long_results$metric, levels = desired_order)

# Libellés des facettes en anglais
metric_labels_en <- c(
  Richness = "Convex hull volume",
  FDis = "Functional dispersion (FDis)",
  Originality = "Originality",
  regularity = "Regularity",
  dimensionality = "Dimensionality"
)

# ======================================================================
# 6. VIOLIN + BOXPLOT (TRIM = TRUE) SANS ÉTIQUETTES SUR L'AXE DES X
# ======================================================================
p <- ggplot(long_results, aes(x = groupe, y = value, fill = groupe)) +
  # Violon tronqué aux données réelles (évite les dépassements visuels)
  geom_violin(trim = FALSE, alpha = 0.6, width = 1.4) +
  # Boîte à moustaches fine à l'intérieur
  geom_boxplot(width = 0.1, color = "grey20", alpha = 0.8, outlier.shape = NA) +
  facet_wrap(~ metric, scales = "free_y",
             labeller = labeller(metric = metric_labels_en)) +
  # Comparaison pre vs post uniquement
  stat_compare_means(method = "wilcox.test", label = "p.format", size = 3,
                     comparisons = list(c("pre_seuil", "post_seuil")),
                     inherit.aes = FALSE, aes(label = after_stat(p.format))) +
  scale_fill_manual(
    values = c("combined_random" = "grey60",
               "pre_seuil" = "steelblue",
               "post_seuil" = "salmon"),
    labels = c("Mixed", "Before threshold", "After threshold")
  ) +
  labs(x = NULL, y = "Metric value", fill = "Group") +
  theme_minimal() +
  theme(
    axis.text.x = element_blank(),   # Supprime les étiquettes de l'axe des x
    axis.ticks.x = element_blank(),  # Optionnel : supprime aussi les petits traits
    strip.background = element_rect(fill = "gray90", color = NA),
    strip.text = element_text(face = "bold"),
    legend.position = "bottom"
  )

# Afficher le graphique
print(p)

# ======================================================================
# (Optionnel) Tests supplémentaires entre combiné et chaque groupe
# ======================================================================
cat("\n===== Tests supplémentaires (combined vs pre / post) =====\n")
combined_rich <- all_results[all_results$groupe == "combined_random", "Richness"]
pre_rich      <- all_results[all_results$groupe == "pre_seuil", "Richness"]
post_rich     <- all_results[all_results$groupe == "post_seuil", "Richness"]

test_comb_pre  <- wilcox.test(combined_rich, pre_rich, exact = FALSE)
test_comb_post <- wilcox.test(combined_rich, post_rich, exact = FALSE)

cat("Combined vs Pre  : W =", test_comb_pre$statistic, "p =", test_comb_pre$p.value, "\n")
cat("Combined vs Post : W =", test_comb_post$statistic, "p =", test_comb_post$p.value, "\n")
```

```{r}
#| eval: false
# ======================================================================
# CALCUL DU POURCENTAGE DE DIFFÉRENCE ENTRE GROUPES (médianes)
# ======================================================================

# Métriques à analyser (dans l'ordre souhaité)
metrics <- c("Richness", "FDis", "Originality", "regularity", "dimensionality")

# Initialiser un data.frame pour stocker les résultats
diff_pct <- data.frame(
  Metric = metrics,
  Median_pre = NA_real_,
  Median_post = NA_real_,
  Percent_diff = NA_real_,
  stringsAsFactors = FALSE
)

for (i in seq_along(metrics)) {
  m <- metrics[i]
  pre_vals <- all_results[all_results$groupe == "pre_seuil", m]
  post_vals <- all_results[all_results$groupe == "post_seuil", m]
  
  med_pre <- median(pre_vals, na.rm = TRUE)
  med_post <- median(post_vals, na.rm = TRUE)
  pct <- (med_post - med_pre) / med_pre * 100
  
  diff_pct[i, "Median_pre"] <- med_pre
  diff_pct[i, "Median_post"] <- med_post
  diff_pct[i, "Percent_diff"] <- pct
}

# Ajouter un signe + pour les augmentations et formater
diff_pct$Change <- ifelse(diff_pct$Percent_diff > 0, 
                          paste0("+", round(diff_pct$Percent_diff, 1), "%"),
                          paste0(round(diff_pct$Percent_diff, 1), "%"))

# Renommer les métriques pour l'affichage
diff_pct$Metric <- factor(diff_pct$Metric,
                          levels = metrics,
                          labels = c("Convex hull volume",
                                     "Functional dispersion (FDis)",
                                     "Originality",
                                     "Regularity",
                                     "Dimensionality"))

# Afficher le tableau
cat("\n===== POURCENTAGE DE DIFFÉRENCE (médiane post vs pré) =====\n")
print(diff_pct[, c("Metric", "Median_pre", "Median_post", "Change")])
```

```{r}

# pre_list <- test$pre_seuil
# post_list <- test$post_seuil
# 
# 
# ## pre seuil 
# sub_data_pre <- merged_data_3T[merged_data_3T$rowname %in% pre_list, ]
# 
# traits_pre <- sub_data_pre[,  c("SLA", "StemSpecDens",
#                  "HeightMax", "LeafArea")]
# 
# traits_pre_N <- traits_pre |> normaliser_dataframe()
# 
# pca.trait_pre <- princomp(traits_pre_N)
# 
# summary(pca.trait_pre )
# 
# 
# # 2. PCA avec traits usuels subset sp pre seuil
# trait_space_pre <-funspace::funspace(pca.trait_pre, PCs = c(1,2))
# 
# 
# plot(trait_space_pre , quant.plot = TRUE, arrows = TRUE, arrows.length = 0.9)
# 
# 
# trait_space_pre  <-funspace::funspace(pca.trait_pre, PCs = c(2,3))
# 
# 
# plot(trait_space_pre, quant.plot = TRUE, arrows = TRUE, arrows.length = 0.9)
# 
# matrice_correlation_spearmann(traits_pre)
```

```{r}
# ## post seuil 
# sub_data_post <- merged_data_3T[merged_data_3T$rowname %in% post_list, ]
# 
# traits_post <- sub_data_post[,  c("SLA", "StemSpecDens",
#                  "HeightMax", "LeafArea")]
# 
# traits_post_N <- traits_post |> normaliser_dataframe()
# 
# pca.trait_post <- princomp(traits_post_N)
# 
# summary(pca.trait_post )
# 
# 
# # 2. PCA avec traits usuels subset sp pre seuil
# trait_space_post <-funspace::funspace(pca.trait_post, PCs = c(1,2))
# 
# 
# plot(trait_space_post , quant.plot = TRUE, arrows = TRUE, arrows.length = 0.9)
# 
# 
# trait_space_post <-funspace::funspace(pca.trait_post, PCs = c(2,3))
# 
# 
# plot(trait_space_post, quant.plot = TRUE, arrows = TRUE, arrows.length = 0.9)
# 
# matrice_correlation_spearmann(traits_post)
```

```{r}
# test <- extraire_especes_threshold (equitabilite_df, "median_equitabilite", 0.06149885, 0.06870541 )
# 
# # ======================================================================
# # COMPARAISON DES MÉTRIQUES FONCTIONNELLES ENTRE GROUPES PRÉ‑SEUIL ET POST‑SEUIL
# # Avec test de Mann‑Whitney et graphique annoté
# # ======================================================================
# 
# # 0. Installation des packages si nécessaire (à décommenter)
# # install.packages(c("ggplot2", "dplyr", "tidyr", "geometry", "fundiversity", "ggpubr"))
# 
# # Chargement des packages
# library(ggplot2)
# library(dplyr)
# library(tidyr)
# library(geometry)      # pour convhulln
# library(fundiversity)  # pour fd_fdis
# library(ggpubr)        # pour ajouter les p-values sur le graphique
# 
# # ----------------------------------------------------------------------
# # Fonction qui calcule les métriques pour un échantillon aléatoire d'espèces
# # ----------------------------------------------------------------------
# sample_metrics <- function(species_list, data, size = 25,
#                            scores_cols, traits_cols, global_centroid) {
#   
#   # Garder uniquement les espèces présentes dans data et sans NA sur scores et traits
#   available <- intersect(species_list, data$rowname)
#   if (length(available) < size) {
#     stop("Pas assez d'espèces disponibles dans le groupe pour un échantillon de taille ", size)
#   }
#   
#   # Tirage aléatoire sans remise
#   selected <- sample(available, size, replace = FALSE)
#   
#   # Sous-ensemble des données
#   sub_data <- data[data$rowname %in% selected, ]
#   sub_scores <- as.matrix(sub_data[, scores_cols])
#   sub_traits <- sub_data[, traits_cols]
#   
#   # 1. Volume du convex hull (Richness)
#   vol <- tryCatch(convhulln(sub_scores, options = "FA")$vol,
#                   error = function(e) NA)
#   
#   # 2. Dispersion fonctionnelle (FDis)
#   fdis <- fd_fdis(sub_scores)$FDis
#   
#   # 3. Originalité : distance du centroïde du sous‑ensemble au centroïde global
#   centroid_sub <- colMeans(sub_scores)
#   orig <- sqrt(sum((centroid_sub - global_centroid)^2))
#   
#   # 4. Régularité (inverse) : variance des distances dans l'espace des scores
#   dist_mat <- dist(sub_scores)
#   regularity_inv <- var(as.vector(dist_mat))
#   
#   # 5. Dimensionalité (inverse) : variance des valeurs propres de la PCA sur traits
#   traits_norm <- scale(sub_traits, center = TRUE, scale = TRUE)
#   pca_traits <- prcomp(traits_norm, center = FALSE, scale. = FALSE)
#   dimensionality_inv <- var(pca_traits$sdev^2)
#   
#   # Retourner un vecteur nommé
#   c(Richness = vol,
#     FDis = fdis,
#     Originality = orig,
#     regularity_inv = regularity_inv,
#     dimensionality_inv = dimensionality_inv)
# }
# 
# # ----------------------------------------------------------------------
# # Fonction principale qui répète l'échantillonnage pour un groupe
# # ----------------------------------------------------------------------
# iterate_group <- function(species_list, data, size = 25, n_iter = 100,
#                           scores_cols, traits_cols, global_centroid) {
#   
#   results <- replicate(n_iter, {
#     sample_metrics(species_list, data, size,
#                    scores_cols, traits_cols, global_centroid)
#   }, simplify = FALSE)
#   
#   # Transformer la liste en data.frame
#   df <- do.call(rbind, lapply(results, function(x) as.data.frame(t(x))))
#   df$iteration <- 1:n_iter
#   df
# }
# 
# # ======================================================================
# # 1. PRÉPARATION DES DONNÉES
# # ======================================================================
# 
# # Listes d'espèces (à adapter selon votre objet)
# pre_list <- test$pre_seuil
# post_list <- test$post_seuil
# 
# # Données des espèces
# data <- merged_data_3T
# 
# # Colonnes à utiliser
# scores_cols <- c("Comp.1", "Comp.2", "Comp.3", "Comp.4")
# traits_cols <- c("SLA", "StemSpecDens", "HeightMax", "LeafArea")
# 
# # Garder uniquement les espèces ayant toutes les valeurs nécessaires
# complete_species <- data[complete.cases(data[, c(scores_cols, traits_cols)]), "rowname"]
# pre_available <- intersect(pre_list, complete_species)
# post_available <- intersect(post_list, complete_species)
# 
# cat("Espèces pré‑seuil disponibles :", length(pre_available), "\n")
# cat("Espèces post‑seuil disponibles :", length(post_available), "\n")
# 
# if (length(pre_available) < 25 | length(post_available) < 25) {
#   stop("Il faut au moins 25 espèces disponibles dans chaque groupe.")
# }
# 
# # Centroïde global (calculé sur toutes les espèces disponibles)
# global_scores <- as.matrix(data[data$rowname %in% complete_species, scores_cols])
# global_centroid <- colMeans(global_scores)
# 
# # ======================================================================
# # 2. LANCER LES ITÉRATIONS (n_iter = 100, taille = 25)
# # ======================================================================
# n_iter <- 100
# set.seed(123)  # pour reproductibilité
# 
# pre_results <- iterate_group(pre_available, data, size = 25, n_iter = n_iter,
#                              scores_cols, traits_cols, global_centroid) %>%
#   mutate(groupe = "pre_seuil")
# 
# post_results <- iterate_group(post_available, data, size = 25, n_iter = n_iter,
#                               scores_cols, traits_cols, global_centroid) %>%
#   mutate(groupe = "post_seuil")
# 
# # Fusionner les deux groupes
# all_results <- bind_rows(pre_results, post_results)
# all_results$groupe <- factor(all_results$groupe, levels = c("pre_seuil", "post_seuil"))
# 
# # ======================================================================
# # 3. NORMALISATION POUR REGULARITY ET DIMENSIONALITY
# # ======================================================================
# min_reg_inv <- min(all_results$regularity_inv, na.rm = TRUE)
# max_reg_inv <- max(all_results$regularity_inv, na.rm = TRUE)
# min_dim_inv <- min(all_results$dimensionality_inv, na.rm = TRUE)
# max_dim_inv <- max(all_results$dimensionality_inv, na.rm = TRUE)
# 
# all_results <- all_results %>%
#   mutate(
#     regularity = 1 - (regularity_inv - min_reg_inv) / (max_reg_inv - min_reg_inv),
#     dimensionality = 1 - (dimensionality_inv - min_dim_inv) / (max_dim_inv - min_dim_inv)
#   ) %>%
#   select(-regularity_inv, -dimensionality_inv)
# 
# # ======================================================================
# # 4. TEST DE MANN‑WHITNEY (WILCOXON) POUR CHAQUE MÉTRIQUE (tableau)
# # ======================================================================
# metrics_to_test <- c("Richness", "FDis", "Originality", "regularity", "dimensionality")
# 
# mannwhitney_results <- data.frame(
#   Metric = character(),
#   W = numeric(),
#   p_value = numeric(),
#   stringsAsFactors = FALSE
# )
# 
# for (m in metrics_to_test) {
#   pre_vals <- all_results[all_results$groupe == "pre_seuil", m]
#   post_vals <- all_results[all_results$groupe == "post_seuil", m]
#   test <- wilcox.test(pre_vals, post_vals, exact = FALSE, correct = TRUE)
#   mannwhitney_results <- rbind(mannwhitney_results,
#                                data.frame(Metric = m,
#                                           W = test$statistic,
#                                           p_value = test$p.value))
# }
# 
# # Ajout de la significativité
# mannwhitney_results$signif <- ifelse(mannwhitney_results$p_value < 0.001, "***",
#                                      ifelse(mannwhitney_results$p_value < 0.01, "**",
#                                             ifelse(mannwhitney_results$p_value < 0.05, "*", "ns")))
# 
# # Renommer les métriques pour un affichage clair
# mannwhitney_results$Metric <- factor(mannwhitney_results$Metric,
#                                      levels = metrics_to_test,
#                                      labels = c("Convex hull volume",
#                                                 "Functional dispersion (FDis)",
#                                                 "Originality",
#                                                 "Regularity",
#                                                 "Dimensionality"))
# 
# # Afficher le tableau des résultats
# cat("\n===== TEST DE MANN‑WHITNEY (comparaison pre_seuil vs post_seuil) =====\n")
# print(mannwhitney_results)
# 
# # ======================================================================
# # 5. MISE EN FORME LONGUE POUR LE GRAPHIQUE
# # ======================================================================
# long_results <- all_results %>%
#   pivot_longer(cols = c(Richness, FDis, Originality, regularity, dimensionality),
#                names_to = "metric", values_to = "value")
# 
# # Libellés des facettes en anglais
# metric_labels_en <- c(
#   Richness = "Convex hull volume",
#   FDis = "Functional dispersion (FDis)",
#   Originality = "Originality",
#   regularity = "Regularity",
#   dimensionality = "Dimensionality"
# )
# 
# # ======================================================================
# # 6. BOXPLOT AVEC P‑VALUES (TEST DE MANN‑WHITNEY intégré)
# # ======================================================================
# p <- ggplot(long_results, aes(x = groupe, y = value, fill = groupe)) +
#   geom_boxplot(alpha = 0.6, outlier.shape = NA) +
#   geom_jitter(width = 0.2, size = 1, alpha = 0.4) +
#   facet_wrap(~ metric, scales = "free_y",
#              labeller = labeller(metric = metric_labels_en)) +
#   stat_compare_means(method = "wilcox.test", label = "p.format", size = 3,
#                      comparisons = list(c("pre_seuil", "post_seuil"))) +
#   scale_fill_manual(values = c("pre_seuil" = "steelblue", "post_seuil" = "salmon")) +
#   labs(x = "Group", y = "Metric value", title = NULL) +
#   theme_minimal() +
#   theme(legend.position = "none",
#         strip.background = element_rect(fill = "gray90", color = NA),
#         strip.text = element_text(face = "bold"))
# 
# # Afficher le graphique
# print(p)

```

```{r}

# test <- extraire_especes_threshold (equitabilite_df, "median_equitabilite", 0.06149885, 0.06870541 )
# pre_list <- test$pre_seuil
# post_list <- test$post_seuil
# 
# 
# ## pre seuil 
# sub_data_pre <- merged_data_3T[merged_data_3T$rowname %in% pre_list, ]
# 
# traits_pre <- sub_data_pre[,  c("SLA", "StemSpecDens",
#                  "HeightMax", "LeafArea")]
# 
# traits_pre_N <- traits_pre |> normaliser_dataframe()
# 
# pca.trait_pre <- princomp(traits_pre_N)
# 
# summary(pca.trait_pre )
# 
# 
# # 2. PCA avec traits usuels subset sp pre seuil
# trait_space_pre <-funspace::funspace(pca.trait_pre, PCs = c(1,2))
# 
# 
# plot(trait_space_pre , quant.plot = TRUE, arrows = TRUE, arrows.length = 0.9)
# 
# 
# trait_space_pre  <-funspace::funspace(pca.trait_pre, PCs = c(2,3))
# 
# 
# plot(trait_space_pre, quant.plot = TRUE, arrows = TRUE, arrows.length = 0.9)
# 
# matrice_correlation_spearmann(traits_pre)
```

```{r}
## post seuil 
# sub_data_post <- merged_data_3T[merged_data_3T$rowname %in% post_list, ]
# 
# traits_post <- sub_data_post[,  c("SLA", "StemSpecDens",
#                  "HeightMax", "LeafArea")]
# 
# traits_post_N <- traits_post |> normaliser_dataframe()
# 
# pca.trait_post <- princomp(traits_post_N)
# 
# summary(pca.trait_post )
# 
# 
# # 2. PCA avec traits usuels subset sp pre seuil
# trait_space_post <-funspace::funspace(pca.trait_post, PCs = c(1,2))
# 
# 
# plot(trait_space_post , quant.plot = TRUE, arrows = TRUE, arrows.length = 0.9)
# 
# 
# trait_space_post <-funspace::funspace(pca.trait_post, PCs = c(2,3))
# 
# 
# plot(trait_space_post, quant.plot = TRUE, arrows = TRUE, arrows.length = 0.9)
# 
# matrice_correlation_spearmann(traits_post)
```

```{r}
# test <- extraire_especes_threshold (brake_trade_off_df, "median_brake_trade_off", 0.001488002, 0.002635193 )
# 
# # ======================================================================
# # COMPARAISON DES MÉTRIQUES FONCTIONNELLES ENTRE GROUPES PRÉ‑SEUIL ET POST‑SEUIL
# # Avec test de Mann‑Whitney et graphique annoté
# # ======================================================================
# 
# # 0. Installation des packages si nécessaire (à décommenter)
# # install.packages(c("ggplot2", "dplyr", "tidyr", "geometry", "fundiversity", "ggpubr"))
# 
# # Chargement des packages
# library(ggplot2)
# library(dplyr)
# library(tidyr)
# library(geometry)      # pour convhulln
# library(fundiversity)  # pour fd_fdis
# library(ggpubr)        # pour ajouter les p-values sur le graphique
# 
# # ----------------------------------------------------------------------
# # Fonction qui calcule les métriques pour un échantillon aléatoire d'espèces
# # ----------------------------------------------------------------------
# sample_metrics <- function(species_list, data, size = 25,
#                            scores_cols, traits_cols, global_centroid) {
#   
#   # Garder uniquement les espèces présentes dans data et sans NA sur scores et traits
#   available <- intersect(species_list, data$rowname)
#   if (length(available) < size) {
#     stop("Pas assez d'espèces disponibles dans le groupe pour un échantillon de taille ", size)
#   }
#   
#   # Tirage aléatoire sans remise
#   selected <- sample(available, size, replace = FALSE)
#   
#   # Sous-ensemble des données
#   sub_data <- data[data$rowname %in% selected, ]
#   sub_scores <- as.matrix(sub_data[, scores_cols])
#   sub_traits <- sub_data[, traits_cols]
#   
#   # 1. Volume du convex hull (Richness)
#   vol <- tryCatch(convhulln(sub_scores, options = "FA")$vol,
#                   error = function(e) NA)
#   
#   # 2. Dispersion fonctionnelle (FDis)
#   fdis <- fd_fdis(sub_scores)$FDis
#   
#   # 3. Originalité : distance du centroïde du sous‑ensemble au centroïde global
#   centroid_sub <- colMeans(sub_scores)
#   orig <- sqrt(sum((centroid_sub - global_centroid)^2))
#   
#   # 4. Régularité (inverse) : variance des distances dans l'espace des scores
#   dist_mat <- dist(sub_scores)
#   regularity_inv <- var(as.vector(dist_mat))
#   
#   # 5. Dimensionalité (inverse) : variance des valeurs propres de la PCA sur traits
#   traits_norm <- scale(sub_traits, center = TRUE, scale = TRUE)
#   pca_traits <- prcomp(traits_norm, center = FALSE, scale. = FALSE)
#   dimensionality_inv <- var(pca_traits$sdev^2)
#   
#   # Retourner un vecteur nommé
#   c(Richness = vol,
#     FDis = fdis,
#     Originality = orig,
#     regularity_inv = regularity_inv,
#     dimensionality_inv = dimensionality_inv)
# }
# 
# # ----------------------------------------------------------------------
# # Fonction principale qui répète l'échantillonnage pour un groupe
# # ----------------------------------------------------------------------
# iterate_group <- function(species_list, data, size = 25, n_iter = 100,
#                           scores_cols, traits_cols, global_centroid) {
#   
#   results <- replicate(n_iter, {
#     sample_metrics(species_list, data, size,
#                    scores_cols, traits_cols, global_centroid)
#   }, simplify = FALSE)
#   
#   # Transformer la liste en data.frame
#   df <- do.call(rbind, lapply(results, function(x) as.data.frame(t(x))))
#   df$iteration <- 1:n_iter
#   df
# }
# 
# # ======================================================================
# # 1. PRÉPARATION DES DONNÉES
# # ======================================================================
# 
# # Listes d'espèces (à adapter selon votre objet)
# pre_list <- test$pre_seuil
# post_list <- test$post_seuil
# 
# # Données des espèces
# data <- merged_data_3T
# 
# # Colonnes à utiliser
# scores_cols <- c("Comp.1", "Comp.2", "Comp.3", "Comp.4")
# traits_cols <- c("SLA", "StemSpecDens", "HeightMax", "LeafArea")
# 
# # Garder uniquement les espèces ayant toutes les valeurs nécessaires
# complete_species <- data[complete.cases(data[, c(scores_cols, traits_cols)]), "rowname"]
# pre_available <- intersect(pre_list, complete_species)
# post_available <- intersect(post_list, complete_species)
# 
# cat("Espèces pré‑seuil disponibles :", length(pre_available), "\n")
# cat("Espèces post‑seuil disponibles :", length(post_available), "\n")
# 
# if (length(pre_available) < 25 | length(post_available) < 25) {
#   stop("Il faut au moins 25 espèces disponibles dans chaque groupe.")
# }
# 
# # Centroïde global (calculé sur toutes les espèces disponibles)
# global_scores <- as.matrix(data[data$rowname %in% complete_species, scores_cols])
# global_centroid <- colMeans(global_scores)
# 
# # ======================================================================
# # 2. LANCER LES ITÉRATIONS (n_iter = 100, taille = 25)
# # ======================================================================
# n_iter <- 100
# set.seed(123)  # pour reproductibilité
# 
# pre_results <- iterate_group(pre_available, data, size = 25, n_iter = n_iter,
#                              scores_cols, traits_cols, global_centroid) %>%
#   mutate(groupe = "pre_seuil")
# 
# post_results <- iterate_group(post_available, data, size = 25, n_iter = n_iter,
#                               scores_cols, traits_cols, global_centroid) %>%
#   mutate(groupe = "post_seuil")
# 
# # Fusionner les deux groupes
# all_results <- bind_rows(pre_results, post_results)
# all_results$groupe <- factor(all_results$groupe, levels = c("pre_seuil", "post_seuil"))
# 
# # ======================================================================
# # 3. NORMALISATION POUR REGULARITY ET DIMENSIONALITY
# # ======================================================================
# min_reg_inv <- min(all_results$regularity_inv, na.rm = TRUE)
# max_reg_inv <- max(all_results$regularity_inv, na.rm = TRUE)
# min_dim_inv <- min(all_results$dimensionality_inv, na.rm = TRUE)
# max_dim_inv <- max(all_results$dimensionality_inv, na.rm = TRUE)
# 
# all_results <- all_results %>%
#   mutate(
#     regularity = 1 - (regularity_inv - min_reg_inv) / (max_reg_inv - min_reg_inv),
#     dimensionality = 1 - (dimensionality_inv - min_dim_inv) / (max_dim_inv - min_dim_inv)
#   ) %>%
#   select(-regularity_inv, -dimensionality_inv)
# 
# # ======================================================================
# # 4. TEST DE MANN‑WHITNEY (WILCOXON) POUR CHAQUE MÉTRIQUE (tableau)
# # ======================================================================
# metrics_to_test <- c("Richness", "FDis", "Originality", "regularity", "dimensionality")
# 
# mannwhitney_results <- data.frame(
#   Metric = character(),
#   W = numeric(),
#   p_value = numeric(),
#   stringsAsFactors = FALSE
# )
# 
# for (m in metrics_to_test) {
#   pre_vals <- all_results[all_results$groupe == "pre_seuil", m]
#   post_vals <- all_results[all_results$groupe == "post_seuil", m]
#   test <- wilcox.test(pre_vals, post_vals, exact = FALSE, correct = TRUE)
#   mannwhitney_results <- rbind(mannwhitney_results,
#                                data.frame(Metric = m,
#                                           W = test$statistic,
#                                           p_value = test$p.value))
# }
# 
# # Ajout de la significativité
# mannwhitney_results$signif <- ifelse(mannwhitney_results$p_value < 0.001, "***",
#                                      ifelse(mannwhitney_results$p_value < 0.01, "**",
#                                             ifelse(mannwhitney_results$p_value < 0.05, "*", "ns")))
# 
# # Renommer les métriques pour un affichage clair
# mannwhitney_results$Metric <- factor(mannwhitney_results$Metric,
#                                      levels = metrics_to_test,
#                                      labels = c("Convex hull volume",
#                                                 "Functional dispersion (FDis)",
#                                                 "Originality",
#                                                 "Regularity",
#                                                 "Dimensionality"))
# 
# # Afficher le tableau des résultats
# cat("\n===== TEST DE MANN‑WHITNEY (comparaison pre_seuil vs post_seuil) =====\n")
# print(mannwhitney_results)
# 
# # ======================================================================
# # 5. MISE EN FORME LONGUE POUR LE GRAPHIQUE
# # ======================================================================
# long_results <- all_results %>%
#   pivot_longer(cols = c(Richness, FDis, Originality, regularity, dimensionality),
#                names_to = "metric", values_to = "value")
# 
# # Libellés des facettes en anglais
# metric_labels_en <- c(
#   Richness = "Convex hull volume",
#   FDis = "Functional dispersion (FDis)",
#   Originality = "Originality",
#   regularity = "Regularity",
#   dimensionality = "Dimensionality"
# )
# 
# # ======================================================================
# # 6. BOXPLOT AVEC P‑VALUES (TEST DE MANN‑WHITNEY intégré)
# # ======================================================================
# p <- ggplot(long_results, aes(x = groupe, y = value, fill = groupe)) +
#   geom_boxplot(alpha = 0.6, outlier.shape = NA) +
#   geom_jitter(width = 0.2, size = 1, alpha = 0.4) +
#   facet_wrap(~ metric, scales = "free_y",
#              labeller = labeller(metric = metric_labels_en)) +
#   stat_compare_means(method = "wilcox.test", label = "p.format", size = 3,
#                      comparisons = list(c("pre_seuil", "post_seuil"))) +
#   scale_fill_manual(values = c("pre_seuil" = "steelblue", "post_seuil" = "salmon")) +
#   labs(x = "Group", y = "Metric value", title = NULL) +
#   theme_minimal() +
#   theme(legend.position = "none",
#         strip.background = element_rect(fill = "gray90", color = NA),
#         strip.text = element_text(face = "bold"))
# 
# # Afficher le graphique
# print(p)

```
