---
targest---
title: "analysis_article1"
format: html
editor: visual
---

```{r}
#| warning: false
#| echo: false
targets::tar_source(here::here("R/analysis_internship.R"))
targets::tar_source(here::here("R/function_article_1.R"))
targets::tar_source(here::here("R/plot_exploration_article1.R"))
targets::tar_load(imputed.traits)
targets::tar_load(DB_bvocs_iso_mono_EF)
targets::tar_load(tree)
targets::tar_load(woodiv_species)

#in the trait database there is no imputed values for liquidambar orientalis SLA and StemSpecDens

## il faut modifeir la focntion merge_trait_EF
data_traits_EF <-merge_trait_EF(imputed.traits, DB_bvocs_iso_mono_EF) 

 data_traits_EF <- data_traits_EF|> dplyr::mutate (index_milena = (pmin(prct_isoprene, prct_monoterpenes) /   pmax(prct_isoprene, prct_monoterpenes))) |> dplyr::mutate(index_manu = (pmin(prct_isoprene, prct_monoterpenes)/50))

```

Creation d'un indice qui renseigne sur le possibilité d'une espèce a brake le trade off iso/mono

## Data format for PCA

```{r}

#| include: false

#subset 101 sp pour lesquelles on a les isoprenoids
data_traits_sp_iso <- data_traits_EF|> dplyr::filter(BVOCsData == 1) |> subset( select = -c(isoprene, monoterpenes, BVOCsData, type))

#Selection des 4 traits utilisés pour la PCA

data_traits_sp_iso <- subset(data_traits_sp_iso, select = c(HeightMax,LeafArea, SLA, StemSpecDens )) 

data_traits_sp_iso_N <- data_traits_sp_iso |> normaliser_dataframe()

funspace::funspaceDim(data_traits_sp_iso_N)## retains only the first compoenent ?

pca.trait_usual_iso <- princomp(data_traits_sp_iso_N)

summary(pca.trait_usual_iso)

```

```{r}
#| echo: false
#| warning: false


# Loadings bruts
loadings_mat <- unclass(pca.trait_usual_iso$loadings)  # unclass() pour avoir une vraie matrice

# Contribution en % = loading^2 / somme des loadings^2 par colonne (PC), x100
contrib <- sweep(loadings_mat^2, 2, colSums(loadings_mat^2), FUN = "/") * 100
contrib <- as.data.frame(contrib)
print(round(contrib, 1))


# 2. PCA avec traits usuels subset 101 isoprenoids data
trait_space_subset <-funspace::funspace(pca.trait_usual_iso, PCs = c(1,2))


plot(trait_space_subset, quant.plot = TRUE, arrows = TRUE, arrows.length = 0.9)


trait_space_subset <-funspace::funspace(pca.trait_usual_iso, PCs = c(2,3))


plot(trait_space_subset, quant.plot = TRUE, arrows = TRUE, arrows.length = 0.9)


trait_space_subset <-funspace::funspace(pca.trait_usual_iso, PCs = c(3,4))


plot(trait_space_subset, quant.plot = TRUE, arrows = TRUE, arrows.length = 0.9)



matrice_correlation_spearmann(data_traits_sp_iso)


```

```{r}
#| include: false
merged_data_3T <- merge(data_traits_EF, trait_space_subset$PCAInfo$pca.object$scores, by = "row.names", all.x = TRUE) |>  
  tibble::column_to_rownames(var = "Row.names")

trait_space_subset$PCAInfo

#maintenet le tree c'est avec spagg plus name complete il faut changer les rownames de merged data 3T


merged_data_3T <- merged_data_3T |> 
  tibble::rownames_to_column(var = "rowname") |>  
  dplyr::select(-gragg) |>                         
  dplyr::left_join(woodiv_species, by = c("rowname" = "full_scientific_name")) |>  
  tibble::column_to_rownames(var = "gragg")




```

Code précedant à modifier parce que ce n'est plus comme ça que l'on prends la somme

\|\> dplyr::mutate(Sum = isoprene+ monoterpenes)\|\> dplyr::mutate(log_Sum = log(Sum +0.01)) \|\> dplyr::mutate(log_Sum_min = log(Sum_min +0.01))\|\> dplyr::mutate(log_Sum_max = log(Sum_max +0.01))

PCA pour les 101 sp avec le trait Sum inclus dans la PCA

```{r}

#| include: false


#subset 101 sp pour lesquelles on a les isoprenoids
data_traits_sp_iso <- data_traits_EF|> dplyr::filter(BVOCsData == 1) |> subset( select = -c(isoprene, monoterpenes, BVOCsData, type))

#Selection des 5 traits utilisés pour la PCA, (traits usuels plus le trait Sum)

data_traits_sp_iso_isoprenoids <- subset(data_traits_sp_iso, select = c(HeightMax,LeafArea, SLA, StemSpecDens, sum_isoprenoids_mean )) 


data_traits_sp_iso_isoprenoids_N <- data_traits_sp_iso_isoprenoids |> normaliser_dataframe()
#ajouter en groupe vec type to create a subset for each type




funspace::funspaceDim(data_traits_sp_iso_isoprenoids_N)## retains only the first compoenent ?

pca.trait_iso <- princomp(data_traits_sp_iso_isoprenoids_N)

summary(pca.trait_iso )


# Loadings bruts
loadings_mat <- unclass(pca.trait_iso$loadings)  # unclass() pour avoir une vraie matrice

# Contribution en % = loading^2 / somme des loadings^2 par colonne (PC), x100
contrib <- sweep(loadings_mat^2, 2, colSums(loadings_mat^2), FUN = "/") * 100
contrib <- as.data.frame(contrib)
print(round(contrib, 1))




# 3. PCA avec traits usuels subset 101 isoprenoids data + isoprenoid traits
trait_space_subset_iso_isoprenoid <-funspace::funspace(pca.trait_iso, PCs = c(1,2))


plot(trait_space_subset_iso_isoprenoid, quant.plot = TRUE, arrows = TRUE, arrows.length = 0.9)

trait_space_subset_iso_isoprenoid <-funspace::funspace(pca.trait_iso, PCs = c(2,3))


plot(trait_space_subset_iso_isoprenoid, quant.plot = TRUE, arrows = TRUE, arrows.length = 0.9)

```

Construction de la colonne sous types d'émetteurs dans le dataframe merged_data_3T

```{r}
seuil_iso_low <- 10
seuil_iso_medium <- 30
seuil_mono_low <- 2
seuil_mono_medium <- 5.1

threshold_iso_emit <- 1
threshold_mono_emit <- 0.1

classer <- function(iso, mono) {
  emit_iso <- !is.na(iso) && iso > threshold_iso_emit
  emit_mono <- !is.na(mono) && mono > threshold_mono_emit
  
  if (!emit_iso && !emit_mono) return("NE")
  if (emit_iso && emit_mono) return("both")
  
  if (emit_iso) {
    niveau_iso <- if (iso < seuil_iso_low) "low"
    else if (iso <= seuil_iso_medium) "medium"
    else "high"
    return(paste0("iso_", niveau_iso))
  }
  
  if (emit_mono) {
    niveau_mono <- if (mono < seuil_mono_low) "low"
    else if (mono <= seuil_mono_medium) "medium"
    else "high"
    return(paste0("mono_", niveau_mono))
  }
}

merged_data_3T$sub_type <- mapply(classer, 
                                    merged_data_3T$isoprene, 
                                    merged_data_3T$monoterpenes, 
                                    SIMPLIFY = TRUE)

# Correction : NA (et non "NE") quand il n'y a pas de données BVOC
merged_data_3T$sub_type[merged_data_3T$BVOCsData == 0] <- NA



```

Fonction pour faire la première figure de l'article isnpiré de la figure donnée par yoann. Axe des x species ranked by their sum_isoprenoids (sum computed at the level of the pop then averaged together)

```{r}
library(ggplot2)
library(dplyr)

# ---------------------------------------------------------
# Colour palette
# ---------------------------------------------------------

col_palette <- c(
  "NE"          = "#fce72e",
  "iso_medium"  = "#adda96",
  "iso_high"    = "#59ac24",
  "mono_low"    = "#b7c2f3",
  "mono_medium" = "#91a2e9",
  "mono_high"   = "#2c52c4",
  "both"        = "#c34f70"
)

# ---------------------------------------------------------
# Legend labels
# ---------------------------------------------------------

emission_labels <- c(
  "NE"          = "Non-emitter",
  "iso_medium"  = "Medium isoprene emitter",
  "iso_high"    = "High isoprene emitter",
  "mono_low"    = "Low monoterpene emitter",
  "mono_medium" = "Medium monoterpene emitter",
  "mono_high"   = "High monoterpene emitter",
  "both"        = "Isoprene and monoterpene emitter"
)

# ---------------------------------------------------------
# Prepare data
# ---------------------------------------------------------

plot_data <- merged_data_3T %>%
  filter(
    !is.na(sum_isoprenoids_mean),
    !is.na(sum_isoprenoids_min),
    !is.na(sum_isoprenoids_max)
  ) %>%
  mutate(
    log_sum     = log10(sum_isoprenoids_mean + 0.01),
    log_sum_min = log10(sum_isoprenoids_min + 0.01),
    log_sum_max = log10(sum_isoprenoids_max + 0.01),

    # Keep only the categories that exist
    sub_type = factor(
      sub_type,
      levels = names(col_palette)
    )
  ) %>%
  arrange(log_sum) %>%
  mutate(
    rank = row_number()
  )

# ---------------------------------------------------------
# Plot
# ---------------------------------------------------------
# ---------------------------------------------------------
# Position verticale de la bande de carreaux
# ---------------------------------------------------------
tile_y      <- -2.3   # position centrale de la bande
tile_height <- 0.15   # épaisseur de la bande

p <- ggplot(
  plot_data,
  aes(x = rank, y = log_sum)
) +
  # Bande de carreaux colorés (tout en bas, sous les points)
  geom_tile(
    aes(x = rank, y = tile_y, fill = sub_type),
    height = tile_height,
    width = 1
  ) +
  # Min–max range avec bouts en T
  geom_errorbar(
    aes(
      ymin = log_sum_min,
      ymax = log_sum_max,
      colour = sub_type
    ),
    width = 0.18,
    linewidth = 0.45,
    alpha = 0.55
  ) +
  # Mean EF
  geom_point(
    aes(colour = sub_type),
    size = 2.2
  ) +
  # Couleurs des points/barres d'erreur
  scale_colour_manual(
    values = col_palette,
    labels = emission_labels,
    name = "Emitter type",
    drop = TRUE
  ) +
  # Couleurs des carreaux (même palette, légende masquée)
  scale_fill_manual(
    values = col_palette,
    guide = "none"
  ) +
  # X axis
  scale_x_continuous(
    name = "Species rank",
    expand = expansion(mult = c(0.01, 0.02))
  ) +
  # Y axis
  scale_y_continuous(
    name = expression(
      log[10] * "(EF + 0.01)" ~
       "(" * mu * "g" * "\u00b7g"^{-1} * "\u00b7h"^{-1} * ")"
    ),
    expand = expansion(mult = c(0.03, 0.05)),
    limits = c(tile_y - tile_height, NA)  # laisse la place pour la bande
  ) +
  theme_minimal(base_size = 11) +
  theme(
    text = element_text(face = "plain", colour = "black"),
    axis.title = element_text(size = 11, face = "plain"),
    axis.text = element_text(size = 9.5, face = "plain", colour = "black"),
    panel.grid.major.y = element_line(colour = "grey88", linewidth = 0.35),
    panel.grid.minor.y = element_line(colour = "grey94", linewidth = 0.25),
    panel.grid.major.x = element_blank(),
    panel.grid.minor.x = element_blank(),
    axis.line = element_line(linewidth = 0.45, colour = "black"),
    axis.ticks = element_line(linewidth = 0.45, colour = "black"),
    legend.position = "right",
    legend.title = element_text(size = 10, face = "plain"),
    legend.text = element_text(size = 9, face = "plain"),
    legend.key = element_blank(),
    legend.spacing.y = unit(0.12, "cm"),
    plot.margin = margin(5.5, 8, 5.5, 5.5)
  )

ggsave(
  filename = "allsp_EF.svg",
  plot = p,
  width = 10,
  height = 4,
  device = "svg"
)
```

\

\
\

```{r}
library(ggplot2)
library(dplyr)

# Palette de couleurs (identique)
col_palette <- c(
  "NE"          = "#fce72e",
  "iso_medium"  = "#adda96",
  "iso_high"    = "#59ac24",
  "mono_low"    = "#b7c2f3",
  "mono_medium" = "#91a2e9",
  "mono_high"   = "#2c52c4",
  "both"        = "#c34f70"
)

# ------------------------------------------------------------
# Préparation des données
# ------------------------------------------------------------
plot_data <- merged_data_3T %>%
  filter(
    !is.na(sum_isoprenoids_mean),
    !is.na(sum_isoprenoids_min),
    !is.na(sum_isoprenoids_max)
  ) %>%
  mutate(
    log_sum     = log10(sum_isoprenoids_mean + 0.01),
    log_sum_min = log10(sum_isoprenoids_min + 0.01),
    log_sum_max = log10(sum_isoprenoids_max + 0.01),
    sub_type = factor(sub_type, levels = names(col_palette))
  ) %>%
  arrange(log_sum) %>%
  mutate(rank = row_number())

# Valeurs de référence pour les lignes horizontales
y_sp13 <- plot_data %>% filter(rank == 13) %>% pull(log_sum)
y_sp89 <- plot_data %>% filter(rank == 89) %>% pull(log_sum)

# ------------------------------------------------------------
# Graphique 1 : fenêtre 1 (rangs 1 à 25)
# ------------------------------------------------------------
p_window1 <- ggplot(plot_data, aes(x = rank, y = log_sum)) +

  # Arrière‑plan : toutes les espèces en gris clair
  geom_errorbar(
    aes(ymin = log_sum_min, ymax = log_sum_max),
    colour = "grey80",
    width = 0.18,
    linewidth = 0.4,
    alpha = 0.7
  ) +
  geom_point(
    colour = "grey80",
    size = 1.8
  ) +

  # Rectangle bleu transparent pour la fenêtre 1
  annotate(
    "rect",
    xmin = 0.5, xmax = 25.5,
    ymin = -Inf, ymax = Inf,
    fill = "#dfe5f7",
    alpha = 0.35,
    colour = "#7186c5",
    linewidth = 0.7
  ) +

  # Espèces de la fenêtre 1 en couleur
  geom_errorbar(
    data = plot_data %>% filter(rank <= 25),
    aes(ymin = log_sum_min, ymax = log_sum_max, colour = sub_type),
    width = 0.18,
    linewidth = 0.45,
    alpha = 0.55
  ) +
  geom_point(
    data = plot_data %>% filter(rank <= 25),
    aes(colour = sub_type),
    size = 2.2
  ) +

  # Ligne horizontale pour l'espèce 13
  geom_hline(
    yintercept = y_sp13,
    linetype = "dashed",
    colour = "#3156b3",
    linewidth = 0.6
  ) +



  scale_colour_manual(
    values = col_palette,
    guide  = "none"               # Pas de légende
  ) +

  scale_x_continuous(
    name = "Species rank",
    breaks = seq(0, 100, 20),
    expand = expansion(mult = c(0.01, 0.02))
  ) +
  scale_y_continuous(
    name = expression(
      log[10] * "(EF + 0.01)" ~
      "(" * mu * "\u00b7g"^{-1} * "\u00b7h"^{-1} * ")"
    ),
    expand = expansion(mult = c(0.03, 0.05))
  ) +

  theme_minimal(base_size = 11) +
  theme(
    text = element_text(face = "plain", colour = "black"),
    axis.title = element_text(size = 11, face = "plain"),
    axis.text = element_text(size = 9.5, face = "plain", colour = "black"),
    panel.grid.major.y = element_line(colour = "grey88", linewidth = 0.35),
    panel.grid.minor.y = element_line(colour = "grey94", linewidth = 0.25),
    panel.grid.major.x = element_blank(),
    panel.grid.minor.x = element_blank(),
    axis.line = element_line(linewidth = 0.45, colour = "black"),
    axis.ticks = element_line(linewidth = 0.45, colour = "black"),
    legend.position = "none",
    plot.margin = margin(5.5, 8, 5.5, 5.5)
  )

# ------------------------------------------------------------
# Graphique 2 : dernière fenêtre (rangs 77 à 101)
# ------------------------------------------------------------
p_window2 <- ggplot(plot_data, aes(x = rank, y = log_sum)) +

  # Arrière‑plan : toutes les espèces en gris clair
  geom_errorbar(
    aes(ymin = log_sum_min, ymax = log_sum_max),
    colour = "grey80",
    width = 0.18,
    linewidth = 0.4,
    alpha = 0.7
  ) +
  geom_point(
    colour = "grey80",
    size = 1.8
  ) +

  # Rectangle bleu transparent pour la dernière fenêtre
  annotate(
    "rect",
    xmin = 76.5, xmax = 101.5,
    ymin = -Inf, ymax = Inf,
    fill = "#dfe5f7",
    alpha = 0.35,
    colour = "#7186c5",
    linewidth = 0.7
  ) +

  # Espèces de la dernière fenêtre en couleur
  geom_errorbar(
    data = plot_data %>% filter(rank >= 77),
    aes(ymin = log_sum_min, ymax = log_sum_max, colour = sub_type),
    width = 0.18,
    linewidth = 0.45,
    alpha = 0.55
  ) +
  geom_point(
    data = plot_data %>% filter(rank >= 77),
    aes(colour = sub_type),
    size = 2.2
  ) +

  # Ligne horizontale pour l'espèce 89 (13e de la fenêtre 2)
  geom_hline(
    yintercept = y_sp89,
    linetype = "dashed",
    colour = "#3156b3",
    linewidth = 0.6
  ) +


  scale_colour_manual(
    values = col_palette,
    guide  = "none"
  ) +

  scale_x_continuous(
    name = "Species rank",
    breaks = seq(0, 100, 20),
    expand = expansion(mult = c(0.01, 0.02))
  ) +
  scale_y_continuous(
    name = expression(
      log[10] * "(EF + 0.01)" ~
      "(" * mu * "g" * "\u00b7g"^{-1} * "\u00b7h"^{-1} * ")"
    ),
    expand = expansion(mult = c(0.03, 0.05))
  ) +

  theme_minimal(base_size = 11) +
  theme(
    text = element_text(face = "plain", colour = "black"),
    axis.title = element_text(size = 11, face = "plain"),
    axis.text = element_text(size = 9.5, face = "plain", colour = "black"),
    panel.grid.major.y = element_line(colour = "grey88", linewidth = 0.35),
    panel.grid.minor.y = element_line(colour = "grey94", linewidth = 0.25),
    panel.grid.major.x = element_blank(),
    panel.grid.minor.x = element_blank(),
    axis.line = element_line(linewidth = 0.45, colour = "black"),
    axis.ticks = element_line(linewidth = 0.45, colour = "black"),
    legend.position = "none",
    plot.margin = margin(5.5, 8, 5.5, 5.5)
  )

# Affichage
print(p_window1)
print(p_window2)

# Sauvegarde (exemple)
ggsave(
  filename = "fenetre1.svg",
  plot = p_window1,
  width = 6,
  height = 4,
  device = "svg"
)
ggsave(
  filename = "fenetre2.svg",
  plot = p_window2,
  width = 6,
  height = 4,
  device = "svg"
)

```

```{r}
library(ggplot2)
library(dplyr)

# ============================================================
# Palette de couleurs
# ============================================================

col_palette <- c(
  "NE"          = "#fce72e",
  "iso_medium"  = "#adda96",
  "iso_high"    = "#59ac24",
  "mono_low"    = "#b7c2f3",
  "mono_medium" = "#91a2e9",
  "mono_high"   = "#2c52c4",
  "both"        = "#c34f70"
)


# ============================================================
# Préparation des données
# ============================================================

plot_data <- merged_data_3T %>%
  filter(
    !is.na(sum_isoprenoids_mean),
    !is.na(sum_isoprenoids_min),
    !is.na(sum_isoprenoids_max)
  ) %>%
  mutate(
    log_sum     = log10(sum_isoprenoids_mean + 0.01),
    log_sum_min = log10(sum_isoprenoids_min + 0.01),
    log_sum_max = log10(sum_isoprenoids_max + 0.01),
    sub_type = factor(
      sub_type,
      levels = names(col_palette)
    )
  ) %>%
  arrange(log_sum) %>%
  mutate(rank = row_number())


# ============================================================
# Valeurs de référence pour les lignes horizontales
# ============================================================

y_sp13 <- plot_data %>%
  filter(rank == 13) %>%
  pull(log_sum)

y_sp89 <- plot_data %>%
  filter(rank == 89) %>%
  pull(log_sum)


# ============================================================
# Paramètres de la bande de carreaux
# ============================================================

tile_y      <- -2.3
tile_height <- 0.15


# ============================================================
# Préparation des données pour les carreaux
# ============================================================

# Toutes les espèces sont grisées par défaut
tile_data <- plot_data %>%
  mutate(
    tile_colour = "grey85"
  )


# ============================================================
# Graphique 1 : fenêtre 1 (rangs 1 à 25)
# ============================================================

# Carreaux :
# rangs 1-25 = couleur du sub_type
# rangs 26-101 = gris

tile_data_window1 <- tile_data %>%
  mutate(
    tile_fill = if_else(
      rank <= 25,
      as.character(sub_type),
      "grey85"
    )
  )


p_window1 <- ggplot(
  plot_data,
  aes(x = rank, y = log_sum)
) +

  # ----------------------------------------------------------
  # Arrière-plan : toutes les espèces en gris clair
  # ----------------------------------------------------------

  geom_errorbar(
    aes(
      ymin = log_sum_min,
      ymax = log_sum_max
    ),
    colour = "grey80",
    width = 0.18,
    linewidth = 0.4,
    alpha = 0.7
  ) +

  geom_point(
    colour = "grey80",
    size = 1.8
  ) +

  # ----------------------------------------------------------
  # Rectangle bleu transparent pour la fenêtre 1
  # ----------------------------------------------------------

  annotate(
    "rect",
    xmin = 0.5,
    xmax = 25.5,
    ymin = -Inf,
    ymax = Inf,
    fill = "#dfe5f7",
    alpha = 0.35,
    colour = "#7186c5",
    linewidth = 0.7
  ) +

  # ----------------------------------------------------------
  # Espèces de la fenêtre 1 en couleur
  # ----------------------------------------------------------

  geom_errorbar(
    data = plot_data %>%
      filter(rank <= 25),
    aes(
      ymin = log_sum_min,
      ymax = log_sum_max,
      colour = sub_type
    ),
    width = 0.18,
    linewidth = 0.45,
    alpha = 0.55
  ) +

  geom_point(
    data = plot_data %>%
      filter(rank <= 25),
    aes(colour = sub_type),
    size = 2.2
  ) +

  # ----------------------------------------------------------
  # Ligne horizontale pour l'espèce 13
  # ----------------------------------------------------------

  geom_hline(
    yintercept = y_sp13,
    linetype = "dashed",
    colour = "#3156b3",
    linewidth = 0.6
  ) +

  # ----------------------------------------------------------
  # BANDE DE CARREAUX
  #
  # Toutes les espèces = gris
  # Fenêtre 1 = couleur selon sub_type
  # ----------------------------------------------------------

  geom_tile(
    data = tile_data_window1,
    aes(
      x = rank,
      y = tile_y,
      fill = tile_fill
    ),
    height = tile_height,
    width = 1
  ) +

  # ----------------------------------------------------------
  # Couleurs des points + couleurs des carreaux
  # ----------------------------------------------------------

  scale_colour_manual(
    values = col_palette,
    guide = "none"
  ) +

  scale_fill_manual(
    values = c(
      col_palette,
      "grey85" = "grey85"
    ),
    guide = "none"
  ) +

  # ----------------------------------------------------------
  # Axe X
  # ----------------------------------------------------------

  scale_x_continuous(
    name = "Species rank",
    breaks = seq(0, 100, 20),
    expand = expansion(mult = c(0.01, 0.02))
  ) +

  # ----------------------------------------------------------
  # Axe Y
  # ----------------------------------------------------------

  scale_y_continuous(
    name = expression(
      log[10] * "(EF + 0.01)" ~
      "(" * mu * "g" * "\u00b7g"^{-1} * "\u00b7h"^{-1} * ")"
    ),
    limits = c(
      tile_y - tile_height,
      NA
    ),
    expand = expansion(
      mult = c(0.03, 0.05)
    )
  ) +

  # ----------------------------------------------------------
  # Thème
  # ----------------------------------------------------------

  theme_minimal(base_size = 11) +

  theme(
    text = element_text(
      face = "plain",
      colour = "black"
    ),

    axis.title = element_text(
      size = 11,
      face = "plain"
    ),

    axis.text = element_text(
      size = 9.5,
      face = "plain",
      colour = "black"
    ),

    panel.grid.major.y = element_line(
      colour = "grey88",
      linewidth = 0.35
    ),

    panel.grid.minor.y = element_line(
      colour = "grey94",
      linewidth = 0.25
    ),

    panel.grid.major.x = element_blank(),
    panel.grid.minor.x = element_blank(),

    axis.line = element_line(
      linewidth = 0.45,
      colour = "black"
    ),

    axis.ticks = element_line(
      linewidth = 0.45,
      colour = "black"
    ),

    legend.position = "none",

    plot.margin = margin(
      5.5, 8, 5.5, 5.5
    )
  )


# ============================================================
# Graphique 2 : dernière fenêtre (rangs 77 à 101)
# ============================================================

# Carreaux :
# rangs 1-76 = gris
# rangs 77-101 = couleur du sub_type

tile_data_window2 <- tile_data %>%
  mutate(
    tile_fill = if_else(
      rank >= 77,
      as.character(sub_type),
      "grey85"
    )
  )


p_window2 <- ggplot(
  plot_data,
  aes(x = rank, y = log_sum)
) +

  # ----------------------------------------------------------
  # Arrière-plan : toutes les espèces en gris clair
  # ----------------------------------------------------------

  geom_errorbar(
    aes(
      ymin = log_sum_min,
      ymax = log_sum_max
    ),
    colour = "grey80",
    width = 0.18,
    linewidth = 0.4,
    alpha = 0.7
  ) +

  geom_point(
    colour = "grey80",
    size = 1.8
  ) +

  # ----------------------------------------------------------
  # Rectangle bleu transparent pour la dernière fenêtre
  # ----------------------------------------------------------

  annotate(
    "rect",
    xmin = 76.5,
    xmax = 101.5,
    ymin = -Inf,
    ymax = Inf,
    fill = "#dfe5f7",
    alpha = 0.35,
    colour = "#7186c5",
    linewidth = 0.7
  ) +

  # ----------------------------------------------------------
  # Espèces de la dernière fenêtre en couleur
  # ----------------------------------------------------------

  geom_errorbar(
    data = plot_data %>%
      filter(rank >= 77),
    aes(
      ymin = log_sum_min,
      ymax = log_sum_max,
      colour = sub_type
    ),
    width = 0.18,
    linewidth = 0.45,
    alpha = 0.55
  ) +

  geom_point(
    data = plot_data %>%
      filter(rank >= 77),
    aes(colour = sub_type),
    size = 2.2
  ) +

  # ----------------------------------------------------------
  # Ligne horizontale pour l'espèce 89
  # ----------------------------------------------------------

  geom_hline(
    yintercept = y_sp89,
    linetype = "dashed",
    colour = "#3156b3",
    linewidth = 0.6
  ) +

  # ----------------------------------------------------------
  # BANDE DE CARREAUX
  #
  # Toutes les espèces = gris
  # Fenêtre 2 = couleur selon sub_type
  # ----------------------------------------------------------

  geom_tile(
    data = tile_data_window2,
    aes(
      x = rank,
      y = tile_y,
      fill = tile_fill
    ),
    height = tile_height,
    width = 1
  ) +

  # ----------------------------------------------------------
  # Couleurs des points + couleurs des carreaux
  # ----------------------------------------------------------

  scale_colour_manual(
    values = col_palette,
    guide = "none"
  ) +

  scale_fill_manual(
    values = c(
      col_palette,
      "grey85" = "grey85"
    ),
    guide = "none"
  ) +

  # ----------------------------------------------------------
  # Axe X
  # ----------------------------------------------------------

  scale_x_continuous(
    name = "Species rank",
    breaks = seq(0, 100, 20),
    expand = expansion(mult = c(0.01, 0.02))
  ) +

  # ----------------------------------------------------------
  # Axe Y
  # ----------------------------------------------------------

  scale_y_continuous(
    name = expression(
      log[10] * "(EF + 0.01)" ~
      "(" * mu * "g" * "\u00b7g"^{-1} * "\u00b7h"^{-1} * ")"
    ),
    limits = c(
      tile_y - tile_height,
      NA
    ),
    expand = expansion(
      mult = c(0.03, 0.05)
    )
  ) +

  # ----------------------------------------------------------
  # Thème
  # ----------------------------------------------------------

  theme_minimal(base_size = 11) +

  theme(
    text = element_text(
      face = "plain",
      colour = "black"
    ),

    axis.title = element_text(
      size = 11,
      face = "plain"
    ),

    axis.text = element_text(
      size = 9.5,
      face = "plain",
      colour = "black"
    ),

    panel.grid.major.y = element_line(
      colour = "grey88",
      linewidth = 0.35
    ),

    panel.grid.minor.y = element_line(
      colour = "grey94",
      linewidth = 0.25
    ),

    panel.grid.major.x = element_blank(),
    panel.grid.minor.x = element_blank(),

    axis.line = element_line(
      linewidth = 0.45,
      colour = "black"
    ),

    axis.ticks = element_line(
      linewidth = 0.45,
      colour = "black"
    ),

    legend.position = "none",

    plot.margin = margin(
      5.5, 8, 5.5, 5.5
    )
  )


# ============================================================
# Affichage
# ============================================================

print(p_window1)
print(p_window2)


# ============================================================
# Sauvegarde
# ============================================================

ggsave(
  filename = "fenetre1.svg",
  plot = p_window1,
  width = 6,
  height = 4,
  device = "svg"
)

ggsave(
  filename = "fenetre2.svg",
  plot = p_window2,
  width = 6,
  height = 4,
  device = "svg"
)
```

```{r}
# ------------------------------------------------------------
# Figure : fenêtres glissantes alignées sur les rangs
# Décalage vertical uniquement, pas de décalage horizontal
# Sans flèche
# ------------------------------------------------------------

# ---- Paramètres ----
window_size <- 25
n_windows <- nrow(plot_data) - window_size + 1  # = 77

# Hauteur = étendue des 25 premières espèces
first_vals <- plot_data$log_sum[1:25]
y_min_first <- min(first_vals)
y_max_first <- max(first_vals)
rect_height <- y_max_first - y_min_first

# Décalage vertical pour que la dernière fenêtre atteigne le max EF global
y_max_global <- max(plot_data$log_sum, na.rm = TRUE)
total_shift_y <- y_max_global - y_max_first
offset_y <- total_shift_y / (n_windows - 1)

# Pas de décalage horizontal
offset_x <- 0

# Gradient d'alpha
alpha_values <- seq(0.1, 0.6, length.out = n_windows)

# ---- Génération des rectangles ----
rect_data <- data.frame()
for (i in 1:n_windows) {
  shift_y <- (i - 1) * offset_y
  rect_data <- rbind(
    rect_data,
    data.frame(
      xmin = i,
      xmax = i + window_size - 1,
      ymin = y_min_first + shift_y,
      ymax = y_min_first + rect_height + shift_y,
      alpha_val = alpha_values[i]
    )
  )
}

# ---- Limites de l'axe Y ----
y_limits <- range(
  c(
    plot_data$log_sum,
    y_min_first,
    y_min_first + rect_height + (n_windows - 1) * offset_y
  )
)
y_limits[1] <- y_limits[1] - 0.2
y_limits[2] <- y_limits[2] + 0.2

# ---- Graphique ----
p_slide <- ggplot() +

  # Rectangles en arrière‑plan
  geom_rect(
    data = rect_data,
    aes(
      xmin = xmin, xmax = xmax,
      ymin = ymin, ymax = ymax,
      alpha = alpha_val
    ),
    fill = "#dfe5f7",
    colour = "#7186c5",
    linewidth = 0.3
  ) +
  scale_alpha_identity() +

  # Points des espèces en premier plan
  geom_point(
    data = plot_data,
    aes(x = rank, y = log_sum),
    colour = "grey40",
    size = 2.0
  ) +

  # Échelles
  scale_x_continuous(
    name = "Species rank",
    breaks = seq(0, 100, 20),
    expand = expansion(mult = c(0.01, 0.02))
  ) +
  scale_y_continuous(
    name = expression(
      log[10] * "(EF + 0.01)" ~
      "(" * mu * "g" * "\u00b7g"^{-1} * "\u00b7h"^{-1} * ")"
    ),
    limits = y_limits,
    expand = expansion(mult = c(0.03, 0.05))
  ) +

  # Thème identique aux figures 1 et 2
  theme_minimal(base_size = 11) +
  theme(
    text = element_text(face = "plain", colour = "black"),
    axis.title = element_text(size = 11, face = "plain"),
    axis.text = element_text(size = 9.5, face = "plain", colour = "black"),
    panel.grid.major.y = element_line(colour = "grey88", linewidth = 0.35),
    panel.grid.minor.y = element_line(colour = "grey94", linewidth = 0.25),
    panel.grid.major.x = element_blank(),
    panel.grid.minor.x = element_blank(),
    axis.line = element_line(linewidth = 0.45, colour = "black"),
    axis.ticks = element_line(linewidth = 0.45, colour = "black"),
    plot.margin = margin(5.5, 8, 5.5, 5.5)
  )

# Affichage
print(p_slide)

ggsave(
  filename = "sliding_windows.svg",
  plot = p_slide,
  width = 6,
  height = 4,
  device = "svg"
)
```

```{r}
targets::tar_load(sum_df_15)
targets::tar_load(sum_df_20)
targets::tar_load(sum_df_25)
targets::tar_load(sum_df_30)
targets::tar_load(sum_df_35)
targets::tar_load(sum_df_40)

targets::tar_load(results_models_threshold)
results <- results_models_threshold

```

```{r}
library(ggplot2)
library(patchwork)
library(purrr)
library(chngpt)

# =========================================================================
# 0. Dictionnaires de labels
# =========================================================================
# Labels de l'axe Y (utilises tels quels, INCHANGES)
metric_labels <- c(
  "Richness"              = "Hypervolume (unitless)",
  "regularity"            = "Regularity",
  "functional_dispersion" = "Functional dispersion",
  "originality"           = "Originality",
  "dimensionality"        = "Dimensionality"
)

# Titres de panneau (affiches apres la lettre a, b, c...)
panel_titles <- c(
  "Richness"              = "Functional richness",
  "regularity"            = "Regularity",
  "functional_dispersion" = "Functional dispersion",
  "originality"           = "Originality",
  "dimensionality"        = "Functional dimensionality"
)

# Label de l'axe X (commun a tous les panneaux, uniquement affiche en bas)
x_axis_label <- expression(
  "Window median" ~ log[10] * "(EF + 0.01)" ~
  "(" * mu * "g" * "\u00b7g"^{-1} * "\u00b7h"^{-1} * ")"
)

# =========================================================================
# 1. STEP : deux segments horizontaux (saut au seuil, pas de pente)
# =========================================================================
plot_step_model <- function(model, data, response, predictor, panel_title = "", ci = c(NA, NA), y_label = NULL) {
  y_label <- if (is.null(y_label)) response else y_label
  
  coefs <- model$coefficients
  left_y  <- coefs["(Intercept)"]
  right_y <- left_y + coefs[paste0(predictor, ">chngpt")]
  cp      <- coefs["chngpt"]
  
  x <- data[[predictor]]
  y <- data[[response]]
  
  segments <- data.frame(
    x    = c(min(x, na.rm = TRUE), cp),
    xend = c(cp, max(x, na.rm = TRUE)),
    y    = c(left_y, right_y),
    yend = c(left_y, right_y)
  )
  
  ggplot() +
    annotate("rect", xmin = ci[1], xmax = ci[2], ymin = -Inf, ymax = Inf,
             fill = "grey85", alpha = 0.5) +
    geom_segment(data = segments, aes(x = x, y = y, xend = xend, yend = yend),
                 color = "black", linewidth = 1) +
    geom_point(data = data.frame(x = x, y = y), aes(x = x, y = y),
               alpha = 0.5, size = 2, color = "grey50") +
    geom_vline(xintercept = cp, color = "black", linewidth = 1, linetype = "dashed") +
    labs(y = y_label, title = panel_title) +
    theme_minimal()
}

# =========================================================================
# 2. SEGMENTED : continu, changement de pente au seuil
# =========================================================================
plot_segmented_model <- function(model, data, response, predictor, panel_title = "", ci = c(NA, NA), y_label = NULL) {
  y_label <- if (is.null(y_label)) response else y_label
  
  coefs <- model$coefficients
  beta0 <- coefs["(Intercept)"]
  beta1 <- coefs[predictor]
  beta2 <- coefs[paste0("(", predictor, "-chngpt)+")]
  cp    <- coefs["chngpt"]
  
  x <- data[[predictor]]
  y <- data[[response]]
  
  x_grid <- seq(min(x, na.rm = TRUE), max(x, na.rm = TRUE), length.out = 300)
  y_pred <- beta0 + beta1 * x_grid + beta2 * pmax(x_grid - cp, 0)
  pred_df <- data.frame(x = x_grid, y = y_pred)
  
  ggplot() +
    annotate("rect", xmin = ci[1], xmax = ci[2], ymin = -Inf, ymax = Inf,
             fill = "grey85", alpha = 0.5) +
    geom_point(data = data.frame(x = x, y = y), aes(x = x, y = y),
               alpha = 0.5, size = 2, color = "grey50") +
    geom_line(data = pred_df, aes(x = x, y = y), color = "black", linewidth = 1) +
    geom_vline(xintercept = cp, color = "black", linewidth = 1, linetype = "dashed") +
    labs(y = y_label, title = panel_title) +
    theme_minimal()
}

# =========================================================================
# 3. STEGMENTED : saut ET changement de pente au seuil
# =========================================================================
plot_stegmented_model <- function(model, data, response, predictor, panel_title = "", ci = c(NA, NA), y_label = NULL) {
  y_label <- if (is.null(y_label)) response else y_label
  
  coefs <- model$coefficients
  beta0 <- coefs["(Intercept)"]
  beta1 <- coefs[predictor]
  jump  <- coefs[paste0(predictor, ">chngpt")]
  beta2 <- coefs[paste0("(", predictor, "-chngpt)+")]
  cp    <- coefs["chngpt"]
  
  x <- data[[predictor]]
  y <- data[[response]]
  
  x_grid <- seq(min(x, na.rm = TRUE), max(x, na.rm = TRUE), length.out = 300)
  y_pred <- beta0 + beta1 * x_grid + jump * as.numeric(x_grid > cp) + beta2 * pmax(x_grid - cp, 0)
  pred_df <- data.frame(x = x_grid, y = y_pred)
  
  ggplot() +
    annotate("rect", xmin = ci[1], xmax = ci[2], ymin = -Inf, ymax = Inf,
             fill = "grey85", alpha = 0.5) +
    geom_point(data = data.frame(x = x, y = y), aes(x = x, y = y),
               alpha = 0.5, size = 2, color = "grey50") +
    geom_line(data = pred_df, aes(x = x, y = y), color = "black", linewidth = 1) +
    geom_vline(xintercept = cp, color = "black", linewidth = 1, linetype = "dashed") +
    labs(y = y_label, title = panel_title) +
    theme_minimal()
}

# =========================================================================
# 4. M02 : plat avant le seuil, quadratique apres
# =========================================================================
plot_M02_model <- function(model, data, response, predictor, panel_title = "", ci = c(NA, NA), y_label = NULL) {
  y_label <- if (is.null(y_label)) response else y_label
  
  coefs <- model$coefficients
  beta0 <- coefs["(Intercept)"]
  beta1 <- coefs[paste0("(", predictor, "-chngpt)+")]
  beta2 <- coefs[paste0("(", predictor, "-chngpt)+^2")]
  cp    <- coefs["chngpt"]
  
  x <- data[[predictor]]
  y <- data[[response]]
  
  x_grid <- seq(min(x, na.rm = TRUE), max(x, na.rm = TRUE), length.out = 300)
  y_pred <- beta0 + beta1 * pmax(x_grid - cp, 0) + beta2 * pmax(x_grid - cp, 0)^2
  pred_df <- data.frame(x = x_grid, y = y_pred)
  
  ggplot() +
    annotate("rect", xmin = ci[1], xmax = ci[2], ymin = -Inf, ymax = Inf,
             fill = "grey85", alpha = 0.5) +
    geom_point(data = data.frame(x = x, y = y), aes(x = x, y = y),
               alpha = 0.5, size = 2, color = "grey50") +
    geom_line(data = pred_df, aes(x = x, y = y), color = "black", linewidth = 1) +
    geom_vline(xintercept = cp, color = "black", linewidth = 1, linetype = "dashed") +
    labs(y = y_label, title = panel_title) +
    theme_minimal()
}

# =========================================================================
# 5. M12 : lineaire avant le seuil, quadratique apres
# =========================================================================
plot_M12_model <- function(model, data, response, predictor, panel_title = "", ci = c(NA, NA), y_label = NULL) {
  y_label <- if (is.null(y_label)) response else y_label
  
  coefs <- model$coefficients
  beta0 <- coefs["(Intercept)"]
  beta1 <- coefs[predictor]
  beta2 <- coefs[paste0("(", predictor, "-chngpt)+")]
  beta3 <- coefs[paste0("(", predictor, "-chngpt)+^2")]
  cp    <- coefs["chngpt"]
  
  x <- data[[predictor]]
  y <- data[[response]]
  
  x_grid <- seq(min(x, na.rm = TRUE), max(x, na.rm = TRUE), length.out = 300)
  y_pred <- beta0 + beta1 * x_grid + beta2 * pmax(x_grid - cp, 0) + beta3 * pmax(x_grid - cp, 0)^2
  pred_df <- data.frame(x = x_grid, y = y_pred)
  
  ggplot() +
    annotate("rect", xmin = ci[1], xmax = ci[2], ymin = -Inf, ymax = Inf,
             fill = "grey85", alpha = 0.5) +
    geom_point(data = data.frame(x = x, y = y), aes(x = x, y = y),
               alpha = 0.5, size = 2, color = "grey50") +
    geom_line(data = pred_df, aes(x = x, y = y), color = "black", linewidth = 1) +
    geom_vline(xintercept = cp, color = "black", linewidth = 1, linetype = "dashed") +
    labs(y = y_label, title = panel_title) +
    theme_minimal()
}

# =========================================================================
# 6. M111 : deux seuils, via predict()
# =========================================================================
plot_M111_model <- function(model, data, response, predictor, panel_title = "",
                             ci_lower = c(NA, NA), ci_upper = c(NA, NA), y_label = NULL) {
  y_label <- if (is.null(y_label)) response else y_label
  
  coefs <- model$coefficients
  cp1   <- coefs["chngpt.1"]
  cp2   <- coefs["chngpt.2"]
  
  x <- data[[predictor]]
  y <- data[[response]]
  points_df <- data.frame(x = x, y = y)
  
  x_grid <- seq(min(x, na.rm = TRUE), max(x, na.rm = TRUE), length.out = 300)
  pred_df <- setNames(data.frame(x_grid), predictor)
  pred_df$y_pred <- predict(model, newdata = pred_df, type = "response")
  names(pred_df)[1] <- "x"
  
  p <- ggplot()
  
  for (i in seq_along(ci_lower)) {
    if (!is.na(ci_lower[i]) && !is.na(ci_upper[i])) {
      p <- p + annotate("rect", xmin = ci_lower[i], xmax = ci_upper[i],
                         ymin = -Inf, ymax = Inf, fill = "grey85", alpha = 0.5)
    }
  }
  
  p +
    geom_point(data = points_df, aes(x = x, y = y),
               alpha = 0.5, size = 2, color = "grey50") +
    geom_line(data = pred_df, aes(x = x, y = y_pred), color = "black", linewidth = 1) +
    geom_vline(xintercept = cp1, color = "black", linewidth = 1, linetype = "dashed") +
    geom_vline(xintercept = cp2, color = "black", linewidth = 1, linetype = "dashed") +
    labs(y = y_label, title = panel_title) +
    theme_minimal()
}

# =========================================================================
# 7. Dispatcher : redirige vers la bonne fonction selon le type de modele
# =========================================================================
plot_model_by_type <- function(model, data, response, predictor, panel_title, model_type,
                                model_info = NULL, y_label = NULL) {
  
  y_label <- if (is.null(y_label)) response else y_label
  
  if (is.null(model)) {
    return(
      ggplot() +
        annotate("text", x = 0, y = 0, label = "(a trancher)", size = 4) +
        labs(title = panel_title) +
        theme_void()
    )
  }
  
  if (inherits(model, "lm")) {
    return(
      ggplot(data.frame(x = data[[predictor]], y = data[[response]]), aes(x = x, y = y)) +
        geom_point(alpha = 0.5, size = 2, color = "grey50") +
        geom_smooth(method = "lm", formula = y ~ x, se = TRUE, color = "black", linewidth = 1) +
        labs(y = y_label, title = panel_title) +
        theme_minimal()
    )
  }
  
  ci_low  <- if (!is.null(model_info)) unlist(model_info$CI_low)  else c(NA_real_, NA_real_)
  ci_high <- if (!is.null(model_info)) unlist(model_info$CI_high) else c(NA_real_, NA_real_)
  
  switch(model_type,
    "step"       = plot_step_model(model, data, response, predictor, panel_title, ci = c(ci_low[1], ci_high[1]), y_label = y_label),
    "segmented"  = plot_segmented_model(model, data, response, predictor, panel_title, ci = c(ci_low[1], ci_high[1]), y_label = y_label),
    "stegmented" = plot_stegmented_model(model, data, response, predictor, panel_title, ci = c(ci_low[1], ci_high[1]), y_label = y_label),
    "M02"        = plot_M02_model(model, data, response, predictor, panel_title, ci = c(ci_low[1], ci_high[1]), y_label = y_label),
    "M12"        = plot_M12_model(model, data, response, predictor, panel_title, ci = c(ci_low[1], ci_high[1]), y_label = y_label),
    "M111"       = plot_M111_model(model, data, response, predictor, panel_title, ci_lower = ci_low, ci_upper = ci_high, y_label = y_label),
    ggplot() + annotate("text", x = 0, y = 0, label = "(type non gere)") +
      labs(title = panel_title) + theme_void()
  )
}

# =========================================================================
# 8. Assemble les 5 metriques d'une fenetre avec patchwork
# =========================================================================
plot_window_selected_gg <- function(window_res, data, window_name = "", 
                                     labels = metric_labels, titles = panel_titles,
                                     x_label = x_axis_label) {
  
  plots <- purrr::imap(window_res, function(metric_res, metric_name) {
    
    display_name <- if (metric_name %in% names(labels)) labels[[metric_name]] else metric_name
    title_text   <- if (metric_name %in% names(titles)) titles[[metric_name]] else metric_name
    
    idx    <- match(metric_name, names(window_res))
    letter <- letters[idx]
    panel_title <- bquote(bold("(" * .(letter) * ")") ~ .(title_text))
    
    if (metric_res$choice$status == "manual") {
      return(plot_model_by_type(NULL, data, metric_name, "median_log_sum", panel_title, "", y_label = display_name))
    }
    plot_model_by_type(
      model       = metric_res$choice$model,
      data        = data,
      response    = metric_name,
      predictor   = "median_log_sum",
      panel_title = panel_title,
      model_type  = metric_res$choice$model_name,
      model_info  = metric_res$summary,
      y_label     = display_name
    )
  })
  
  x_vals <- data$median_log_sum
  x_min  <- min(x_vals, na.rm = TRUE)
  x_max  <- max(x_vals, na.rm = TRUE)
  
  prepare_plot <- function(p, show_x_title = TRUE) {
    p <- p +
      coord_cartesian(xlim = c(x_min, x_max)) +
      theme(axis.text.x  = element_text(),
            axis.ticks.x = element_line())
    if (show_x_title) {
      p <- p +
        labs(x = x_label) +
        theme(axis.title.x = element_text())
    } else {
      p <- p + theme(axis.title.x = element_blank())
    }
    p
  }
  
  n <- length(plots)
  plots_prepped <- purrr::imap(plots, function(p, nm) {
    idx <- which(names(plots) == nm)
    prepare_plot(p, show_x_title = (idx == n))
  })
  
  purrr::reduce(plots_prepped, `/`) +
    patchwork::plot_annotation(
      title = paste("Model fits -", window_name),
      theme = theme(plot.title = element_text(hjust = 0.5, size = 14))
    )
}

# =========================================================================
# 9. Application a toutes les fenetres
# =========================================================================
window_data <- list(
  window15 = sum_df_15, window20 = sum_df_20, window25 = sum_df_25,
  window30 = sum_df_30, window35 = sum_df_35, window40 = sum_df_40
)

combined_plots <- purrr::imap(results, function(window_res, window_name) {
  plot_window_selected_gg(window_res, window_data[[window_name]], window_name)
})

purrr::walk(combined_plots, print)

# =========================================================================
# 10. Sauvegarde en .png
# =========================================================================
dir.create("figures", showWarnings = FALSE)
purrr::iwalk(combined_plots, function(p, window_name) {
  ggsave(file.path("figures", paste0(window_name, "_modeles_selectionnes.png")),
         plot = p, width = 6, height = 14, dpi = 150)
})
```

```{r}

library(ggplot2)

svg(filename = "area_plot.svg", width = 14, height = 8)

res <- moving_window_categories_3(
    data = plot_data,
    ordination = "log_sum",
    size = 25,
    step = 1,
    return_window_info = TRUE,
    plot_type = "area",
    vlines = list(v = c(0.7298538, 0.6414858, 0.7758776)),
    show_legend = TRUE, font_size = 16,
)


print(res)
dev.off()

```

\

```{r}
test <- extraire_especes_threshold(sum_df_25, "median_log_sum", 0.6414858, 0.7758776) ### changer avec le nouveau threshold du modele

# ======================================================================
# COMPARAISON DES METRIQUES FONCTIONNELLES ENTRE GROUPES PRE-SEUIL ET POST-SEUIL
# Test de permutation (label shuffling) + graphique annote
# ======================================================================

# 0. Installation des packages si necessaire (a decommenter)
# install.packages(c("ggplot2", "dplyr", "tidyr", "geometry", "fundiversity"))

library(ggplot2)
library(dplyr)
library(tidyr)
library(geometry)      # pour convhulln
library(fundiversity)  # pour fd_fdis
# library(future.apply) # optionnel, pour paralleliser le test de permutation

# ----------------------------------------------------------------------
# Fonction qui calcule les metriques pour un echantillon aleatoire d'especes
# ----------------------------------------------------------------------
sample_metrics <- function(species_list, data, size = 25,
                            scores_cols, traits_cols, global_centroid) {

  available <- intersect(species_list, data$rowname)
  if (length(available) < size) {
    stop("Pas assez d'especes disponibles dans le groupe pour un echantillon de taille ", size)
  }

  selected <- sample(available, size, replace = FALSE)

  sub_data   <- data[data$rowname %in% selected, ]
  sub_scores <- as.matrix(sub_data[, scores_cols])
  sub_traits <- sub_data[, traits_cols]

  # 1. Volume du convex hull (Richness / Hypervolume)
  vol <- tryCatch(
    hypervolume::hypervolume(sub_scores, method = "gaussian", verbose = FALSE)@Volume,
    error = function(e) NA
  )

  # 2. Dispersion fonctionnelle (FDis)
  fdis <- fd_fdis(sub_scores)$FDis

  # 3. Originalite : distance du centroide du sous-ensemble au centroide global
  centroid_sub <- colMeans(sub_scores)
  orig <- sqrt(sum((centroid_sub - global_centroid)^2))

  # 4. Regularite (inverse) : variance des distances dans l'espace des scores
  dist_mat <- dist(sub_scores)
  regularity_inv <- var(as.vector(dist_mat))

  # 5. Dimensionalite (inverse) : variance des valeurs propres de la PCA sur traits
  traits_norm <- scale(sub_traits, center = TRUE, scale = TRUE)
  pca_traits <- prcomp(traits_norm, center = FALSE, scale. = FALSE)
  dimensionality_inv <- var(pca_traits$sdev^2)

  c(Richness = vol,
    FDis = fdis,
    Originality = orig,
    regularity_inv = regularity_inv,
    dimensionality_inv = dimensionality_inv)
}

# ----------------------------------------------------------------------
# Fonction principale qui repete l'echantillonnage pour un groupe
# ----------------------------------------------------------------------
iterate_group <- function(species_list, data, size = 25, n_iter = 100,
                           scores_cols, traits_cols, global_centroid) {

  results <- replicate(n_iter, {
    sample_metrics(species_list, data, size,
                    scores_cols, traits_cols, global_centroid)
  }, simplify = FALSE)

  df <- do.call(rbind, lapply(results, function(x) as.data.frame(t(x))))
  df$iteration <- 1:n_iter
  df
}

# ======================================================================
# 1. PREPARATION DES DONNEES
# ======================================================================
pre_list  <- test$pre_seuil
post_list <- test$post_seuil

data <- plot_data

scores_cols <- c("Comp.1", "Comp.2", "Comp.3", "Comp.4")
traits_cols <- c("SLA", "StemSpecDens", "HeightMax", "LeafArea")

complete_species <- data[complete.cases(data[, c(scores_cols, traits_cols)]), "rowname"]
pre_available  <- intersect(pre_list, complete_species)
post_available <- intersect(post_list, complete_species)

n_pre  <- length(pre_available)
n_post <- length(post_available)

cat("Especes pre-seuil disponibles :", n_pre, "\n")
cat("Especes post-seuil disponibles :", n_post, "\n")

if (n_pre < 25 | n_post < 25) {
  stop("Il faut au moins 25 especes disponibles dans chaque groupe.")
}

global_scores <- as.matrix(data[data$rowname %in% complete_species, scores_cols])
global_centroid <- colMeans(global_scores)

# ======================================================================
# 2. DISTRIBUTIONS OBSERVEES (pour la figure), n_iter = 100, taille = 25
# ======================================================================
n_iter <- 100
set.seed(123)

pre_results <- iterate_group(pre_available, data, size = 25, n_iter = n_iter,
                              scores_cols, traits_cols, global_centroid) %>%
  mutate(groupe = "pre_seuil")

post_results <- iterate_group(post_available, data, size = 25, n_iter = n_iter,
                               scores_cols, traits_cols, global_centroid) %>%
  mutate(groupe = "post_seuil")

all_results <- bind_rows(pre_results, post_results)
all_results$groupe <- factor(all_results$groupe, levels = c("pre_seuil", "post_seuil"))

# ======================================================================
# 3. NORMALISATION POUR REGULARITY ET DIMENSIONALITY (pour l'affichage)
# ======================================================================
min_reg_inv <- min(all_results$regularity_inv, na.rm = TRUE)
max_reg_inv <- max(all_results$regularity_inv, na.rm = TRUE)
min_dim_inv <- min(all_results$dimensionality_inv, na.rm = TRUE)
max_dim_inv <- max(all_results$dimensionality_inv, na.rm = TRUE)

all_results <- all_results %>%
  mutate(
    regularity     = 1 - (regularity_inv - min_reg_inv) / (max_reg_inv - min_reg_inv),
    dimensionality = 1 - (dimensionality_inv - min_dim_inv) / (max_dim_inv - min_dim_inv)
  ) %>%
  select(-regularity_inv, -dimensionality_inv)

pre_results  <- all_results %>% filter(groupe == "pre_seuil")
post_results <- all_results %>% filter(groupe == "post_seuil")

# ======================================================================
# 4. TEST DE PERMUTATION (label shuffling) — remplace le Wilcoxon classique
# ======================================================================
# Principe : sous H0, l'appartenance pre/post d'une espece est arbitraire.
# On melange les labels (en gardant les tailles de groupe reelles n_pre/n_post),
# on refait tourner EXACTEMENT le meme pipeline de sous-echantillonnage,
# et on obtient une statistique nulle qui integre elle-meme la structure de
# correlation induite par le reechantillonnage. Cela evite la pseudoreplication
# du test de Mann-Whitney applique naivement sur les 100 iterations.

permutation_test_metrics <- function(pre_available, post_available, data,
                                      size = 25, n_iter_inner = 20, n_perm = 199,
                                      scores_cols, traits_cols, global_centroid,
                                      stat_fun = median, seed = 1) {

  set.seed(seed)
  n_pre_l  <- length(pre_available)
  n_post_l <- length(post_available)
  pool     <- c(pre_available, post_available)

  # ---- statistique observee, sur les distributions deja calculees ----
  obs_diff <- c(
    Richness       = stat_fun(post_results$Richness, na.rm = TRUE)       - stat_fun(pre_results$Richness, na.rm = TRUE),
    FDis           = stat_fun(post_results$FDis, na.rm = TRUE)           - stat_fun(pre_results$FDis, na.rm = TRUE),
    Originality    = stat_fun(post_results$Originality, na.rm = TRUE)    - stat_fun(pre_results$Originality, na.rm = TRUE),
    regularity     = stat_fun(post_results$regularity, na.rm = TRUE)     - stat_fun(pre_results$regularity, na.rm = TRUE),
    dimensionality = stat_fun(post_results$dimensionality, na.rm = TRUE) - stat_fun(pre_results$dimensionality, na.rm = TRUE)
  )

  # ---- distribution nulle ----
  null_mat <- replicate(n_perm, {
    shuffled  <- sample(pool)
    perm_pre  <- shuffled[1:n_pre_l]
    perm_post <- shuffled[(n_pre_l + 1):(n_pre_l + n_post_l)]

    pre_perm  <- iterate_group(perm_pre,  data, size, n_iter_inner, scores_cols, traits_cols, global_centroid)
    post_perm <- iterate_group(perm_post, data, size, n_iter_inner, scores_cols, traits_cols, global_centroid)

    c(
      Richness       = stat_fun(post_perm$Richness, na.rm = TRUE)           - stat_fun(pre_perm$Richness, na.rm = TRUE),
      FDis           = stat_fun(post_perm$FDis, na.rm = TRUE)               - stat_fun(pre_perm$FDis, na.rm = TRUE),
      Originality    = stat_fun(post_perm$Originality, na.rm = TRUE)        - stat_fun(pre_perm$Originality, na.rm = TRUE),
      regularity     = stat_fun(post_perm$regularity_inv, na.rm = TRUE)     - stat_fun(pre_perm$regularity_inv, na.rm = TRUE),
      dimensionality = stat_fun(post_perm$dimensionality_inv, na.rm = TRUE) - stat_fun(pre_perm$dimensionality_inv, na.rm = TRUE)
    )
  })
  # null_mat : matrice 5 metriques x n_perm

  pvals <- sapply(seq_along(obs_diff), function(i) {
    (sum(abs(null_mat[i, ]) >= abs(obs_diff[i]), na.rm = TRUE) + 1) / (n_perm + 1)
  })
  names(pvals) <- names(obs_diff)

  list(observed = obs_diff, null = null_mat, p_value = pvals)
}

# ATTENTION : ce test est couteux en calcul (hypervolume() est lent).
# Commencez avec n_perm et n_iter_inner faibles pour calibrer le temps
# d'execution avant de lancer la version finale (ex. n_perm = 999).
perm_test <- permutation_test_metrics(
  pre_available, post_available, data,
  size = 25, n_iter_inner = 20, n_perm = 30,
  scores_cols = scores_cols, traits_cols = traits_cols,
  global_centroid = global_centroid, stat_fun = median
)

perm_results <- data.frame(
  Metric      = names(perm_test$p_value),
  Diff_median = perm_test$observed,
  p_value     = perm_test$p_value
)
perm_results$signif <- ifelse(perm_results$p_value < 0.001, "***",
                        ifelse(perm_results$p_value < 0.01,  "**",
                        ifelse(perm_results$p_value < 0.05,  "*", "ns")))

cat("\n===== TEST DE PERMUTATION (label shuffling, pre_seuil vs post_seuil) =====\n")
print(perm_results)




library(ggsignif)
library(patchwork)
library(dplyr)

# ======================================================================
# 5. MISE EN FORME LONGUE + LABELS
# ======================================================================
long_results <- all_results %>%
  pivot_longer(cols = c(Richness, FDis, Originality, regularity, dimensionality),
               names_to = "metric", values_to = "value")

desired_order <- c("Richness", "regularity", "FDis", "Originality", "dimensionality")
long_results$metric <- factor(long_results$metric, levels = desired_order)

# Titres de panneau : juste "(lettre) Nom de la metrique", plus de p-value
metric_names <- c(
  Richness       = "Functional richness",
  FDis           = "Functional dispersion",
  Originality    = "Originality",
  regularity     = "Regularity",
  dimensionality = "Functional dimensionality"
)

facet_letters <- setNames(letters[seq_along(desired_order)], desired_order)
panel_titles  <- setNames(
  paste0("(", facet_letters[desired_order], ") ", metric_names[desired_order]),
  desired_order
)

# Labels d'axe Y specifiques a chaque metrique (unite/nature de la mesure)
y_labels <- c(
  Richness       = "Hypervolume (unitless)",
  regularity     = "Regularity",
  FDis           = "Functional dispersion",
  Originality    = "Originality",
  dimensionality = "Dimensionality"
)

# ======================================================================
# 5bis. POURCENTAGE DE DIFFERENCE (medianes) + etoiles de significativite
# ======================================================================
metrics <- c("Richness", "FDis", "Originality", "regularity", "dimensionality")

diff_pct <- data.frame(
  Metric = metrics,
  Median_pre = NA_real_,
  Median_post = NA_real_,
  Percent_diff = NA_real_,
  stringsAsFactors = FALSE
)

for (i in seq_along(metrics)) {
  m <- metrics[i]
  pre_vals  <- all_results[all_results$groupe == "pre_seuil",  m]
  post_vals <- all_results[all_results$groupe == "post_seuil", m]

  med_pre  <- median(pre_vals,  na.rm = TRUE)
  med_post <- median(post_vals, na.rm = TRUE)
  pct <- (med_post - med_pre) / med_pre * 100

  diff_pct[i, "Median_pre"]   <- med_pre
  diff_pct[i, "Median_post"]  <- med_post
  diff_pct[i, "Percent_diff"] <- pct
}

diff_pct$Change <- ifelse(diff_pct$Percent_diff > 0,
                           paste0("+", round(diff_pct$Percent_diff, 1), "%"),
                           paste0(round(diff_pct$Percent_diff, 1), "%"))

diff_pct$MetricLabel <- factor(diff_pct$Metric,
                                levels = metrics,
                                labels = c("Functional richness",
                                           "Functional dispersion",
                                           "Originality",
                                           "Regularity",
                                           "Functional dimensionality"))

cat("\n===== POURCENTAGE DE DIFFERENCE (mediane post vs pre) =====\n")
print(diff_pct[, c("MetricLabel", "Median_pre", "Median_post", "Change")])

# Etoiles issues du test de permutation (section 4)
diff_pct$signif <- perm_results$signif[match(diff_pct$Metric, perm_results$Metric)]
diff_pct$metric <- factor(diff_pct$Metric, levels = desired_order)

# Position verticale du bracket = max de chaque metrique + marge
y_positions <- long_results %>%
  group_by(metric) %>%
  summarise(y_position = max(value, na.rm = TRUE) * 1.10, .groups = "drop")

sig_data <- diff_pct %>%
  left_join(y_positions, by = "metric") %>%
  mutate(
    xmin = 1, xmax = 2,
    annotation = paste0(Change, " ", signif)   # ex: "+12.3% *" 
  )

# ======================================================================
# 6. UN GRAPHIQUE PAR METRIQUE — label Y affiche sur CHAQUE panneau
# ======================================================================
build_metric_plot <- function(metric_name) {

  d_sub   <- long_results %>% filter(metric == metric_name)
  sig_sub <- sig_data      %>% filter(metric == metric_name)

  ggplot(d_sub, aes(x = groupe, y = value, fill = groupe)) +
    geom_violin(trim = FALSE, alpha = 0.6, width = 1.4) +
    geom_boxplot(width = 0.1, color = "grey20", alpha = 0.8, outlier.shape = NA) +
    geom_signif(
      data = sig_sub,
      aes(xmin = xmin, xmax = xmax, y_position = y_position, annotations = annotation),
      manual = TRUE, inherit.aes = FALSE,
      textsize = 3, vjust = -0.3, tip_length = 0.02
    ) +
    scale_fill_manual(
      values = c("pre_seuil" = "steelblue", "post_seuil" = "salmon"),
      labels = c(
        paste0("Before threshold (n = ", n_pre, ")"),
        paste0("After threshold (n = ", n_post, ")")
      )
    ) +
    scale_y_continuous(expand = expansion(mult = c(0.05, 0.15))) +
    labs(
      title = panel_titles[metric_name],
      x = NULL,
      y = y_labels[metric_name],   # toujours affiche, sur tous les panneaux
      fill = NULL
    ) +
    theme_minimal(base_size = 11) +
    theme(
      axis.text.x      = element_blank(),
      axis.ticks.x     = element_blank(),
      plot.title       = element_text(face = "bold", size = 10),
      legend.position   = "bottom",
      panel.grid.minor  = element_blank()
    )
}

plots <- purrr::map(desired_order, build_metric_plot)
names(plots) <- desired_order

final_plot <- patchwork::wrap_plots(plots, ncol = 3) +
  patchwork::plot_layout(guides = "collect") &
  theme(legend.position = "bottom")

print(final_plot)

ggsave(
  filename = "metric_pre_post.svg",
  plot = final_plot,
  width = 6,
  height = 4,
  device = "svg"
)
```

\

```{r}
test <- extraire_especes_threshold(sum_df_25, "median_log_sum", 0.6414858, 0.7758776) ### changer avec le nouveau threshold du modele

# ======================================================================
# COMPARAISON DES METRIQUES FONCTIONNELLES ENTRE GROUPES PRE-SEUIL ET POST-SEUIL
# Test de permutation (label shuffling) + graphique annote
# ======================================================================

# 0. Installation des packages si necessaire (a decommenter)
# install.packages(c("ggplot2", "dplyr", "tidyr", "geometry", "fundiversity"))

library(ggplot2)
library(dplyr)
library(tidyr)
library(geometry)      # pour convhulln
library(fundiversity)  # pour fd_fdis
# library(future.apply) # optionnel, pour paralleliser le test de permutation

# ----------------------------------------------------------------------
# Fonction qui calcule les metriques pour un echantillon aleatoire d'especes
# ----------------------------------------------------------------------
sample_metrics <- function(species_list, data, size = 25,
                            scores_cols, traits_cols, global_centroid) {

  available <- intersect(species_list, data$rowname)
  if (length(available) < size) {
    stop("Pas assez d'especes disponibles dans le groupe pour un echantillon de taille ", size)
  }

  selected <- sample(available, size, replace = FALSE)

  sub_data   <- data[data$rowname %in% selected, ]
  sub_scores <- as.matrix(sub_data[, scores_cols])
  sub_traits <- sub_data[, traits_cols]

  # 1. Volume du convex hull (Richness / Hypervolume)
  vol <- tryCatch(
    hypervolume::hypervolume(sub_scores, method = "gaussian", verbose = FALSE)@Volume,
    error = function(e) NA
  )

  # 2. Dispersion fonctionnelle (FDis)
  fdis <- fd_fdis(sub_scores)$FDis

  # 3. Originalite : distance du centroide du sous-ensemble au centroide global
  centroid_sub <- colMeans(sub_scores)
  orig <- sqrt(sum((centroid_sub - global_centroid)^2))

  # 4. Regularite (inverse) : variance des distances dans l'espace des scores
  dist_mat <- dist(sub_scores)
  regularity_inv <- var(as.vector(dist_mat))

  # 5. Dimensionalite (inverse) : variance des valeurs propres de la PCA sur traits
  traits_norm <- scale(sub_traits, center = TRUE, scale = TRUE)
  pca_traits <- prcomp(traits_norm, center = FALSE, scale. = FALSE)
  dimensionality_inv <- var(pca_traits$sdev^2)

  c(Richness = vol,
    FDis = fdis,
    Originality = orig,
    regularity_inv = regularity_inv,
    dimensionality_inv = dimensionality_inv)
}

# ----------------------------------------------------------------------
# Fonction principale qui repete l'echantillonnage pour un groupe
# ----------------------------------------------------------------------
iterate_group <- function(species_list, data, size = 25, n_iter = 100,
                           scores_cols, traits_cols, global_centroid) {

  results <- replicate(n_iter, {
    sample_metrics(species_list, data, size,
                    scores_cols, traits_cols, global_centroid)
  }, simplify = FALSE)

  df <- do.call(rbind, lapply(results, function(x) as.data.frame(t(x))))
  df$iteration <- 1:n_iter
  df
}

# ======================================================================
# 1. PREPARATION DES DONNEES
# ======================================================================
pre_list  <- test$pre_seuil
post_list <- test$post_seuil

data <- plot_data

scores_cols <- c("Comp.1", "Comp.2", "Comp.3", "Comp.4")
traits_cols <- c("SLA", "StemSpecDens", "HeightMax", "LeafArea")

complete_species <- data[complete.cases(data[, c(scores_cols, traits_cols)]), "rowname"]
pre_available  <- intersect(pre_list, complete_species)
post_available <- intersect(post_list, complete_species)

n_pre  <- length(pre_available)
n_post <- length(post_available)

cat("Especes pre-seuil disponibles :", n_pre, "\n")
cat("Especes post-seuil disponibles :", n_post, "\n")

if (n_pre < 25 | n_post < 25) {
  stop("Il faut au moins 25 especes disponibles dans chaque groupe.")
}

global_scores <- as.matrix(data[data$rowname %in% complete_species, scores_cols])
global_centroid <- colMeans(global_scores)

# ======================================================================
# 2. DISTRIBUTIONS OBSERVEES (pour la figure), n_iter = 100, taille = 25
# ======================================================================
n_iter <- 100
set.seed(123)

pre_results <- iterate_group(pre_available, data, size = 25, n_iter = n_iter,
                              scores_cols, traits_cols, global_centroid) %>%
  mutate(groupe = "pre_seuil")

post_results <- iterate_group(post_available, data, size = 25, n_iter = n_iter,
                               scores_cols, traits_cols, global_centroid) %>%
  mutate(groupe = "post_seuil")

all_results <- bind_rows(pre_results, post_results)
all_results$groupe <- factor(all_results$groupe, levels = c("pre_seuil", "post_seuil"))

# ======================================================================
# 3. NORMALISATION POUR REGULARITY ET DIMENSIONALITY (pour l'affichage)
# ======================================================================
min_reg_inv <- min(all_results$regularity_inv, na.rm = TRUE)
max_reg_inv <- max(all_results$regularity_inv, na.rm = TRUE)
min_dim_inv <- min(all_results$dimensionality_inv, na.rm = TRUE)
max_dim_inv <- max(all_results$dimensionality_inv, na.rm = TRUE)

all_results <- all_results %>%
  mutate(
    regularity     = 1 - (regularity_inv - min_reg_inv) / (max_reg_inv - min_reg_inv),
    dimensionality = 1 - (dimensionality_inv - min_dim_inv) / (max_dim_inv - min_dim_inv)
  ) %>%
  select(-regularity_inv, -dimensionality_inv)

pre_results  <- all_results %>% filter(groupe == "pre_seuil")
post_results <- all_results %>% filter(groupe == "post_seuil")

# ======================================================================
# 4. TEST DE PERMUTATION (label shuffling) — remplace le Wilcoxon classique
# ======================================================================
# Principe : sous H0, l'appartenance pre/post d'une espece est arbitraire.
# On melange les labels (en gardant les tailles de groupe reelles n_pre/n_post),
# on refait tourner EXACTEMENT le meme pipeline de sous-echantillonnage,
# et on obtient une statistique nulle qui integre elle-meme la structure de
# correlation induite par le reechantillonnage. Cela evite la pseudoreplication
# du test de Mann-Whitney applique naivement sur les 100 iterations.

permutation_test_metrics <- function(pre_available, post_available, data,
                                      size = 25, n_iter_inner = 20, n_perm = 199,
                                      scores_cols, traits_cols, global_centroid,
                                      stat_fun = median, seed = 1) {

  set.seed(seed)
  n_pre_l  <- length(pre_available)
  n_post_l <- length(post_available)
  pool     <- c(pre_available, post_available)

  # ---- statistique observee, sur les distributions deja calculees ----
  obs_diff <- c(
    Richness       = stat_fun(post_results$Richness, na.rm = TRUE)       - stat_fun(pre_results$Richness, na.rm = TRUE),
    FDis           = stat_fun(post_results$FDis, na.rm = TRUE)           - stat_fun(pre_results$FDis, na.rm = TRUE),
    Originality    = stat_fun(post_results$Originality, na.rm = TRUE)    - stat_fun(pre_results$Originality, na.rm = TRUE),
    regularity     = stat_fun(post_results$regularity, na.rm = TRUE)     - stat_fun(pre_results$regularity, na.rm = TRUE),
    dimensionality = stat_fun(post_results$dimensionality, na.rm = TRUE) - stat_fun(pre_results$dimensionality, na.rm = TRUE)
  )

  # ---- distribution nulle ----
  null_mat <- replicate(n_perm, {
    shuffled  <- sample(pool)
    perm_pre  <- shuffled[1:n_pre_l]
    perm_post <- shuffled[(n_pre_l + 1):(n_pre_l + n_post_l)]

    pre_perm  <- iterate_group(perm_pre,  data, size, n_iter_inner, scores_cols, traits_cols, global_centroid)
    post_perm <- iterate_group(perm_post, data, size, n_iter_inner, scores_cols, traits_cols, global_centroid)

    c(
      Richness       = stat_fun(post_perm$Richness, na.rm = TRUE)           - stat_fun(pre_perm$Richness, na.rm = TRUE),
      FDis           = stat_fun(post_perm$FDis, na.rm = TRUE)               - stat_fun(pre_perm$FDis, na.rm = TRUE),
      Originality    = stat_fun(post_perm$Originality, na.rm = TRUE)        - stat_fun(pre_perm$Originality, na.rm = TRUE),
      regularity     = stat_fun(post_perm$regularity_inv, na.rm = TRUE)     - stat_fun(pre_perm$regularity_inv, na.rm = TRUE),
      dimensionality = stat_fun(post_perm$dimensionality_inv, na.rm = TRUE) - stat_fun(pre_perm$dimensionality_inv, na.rm = TRUE)
    )
  })
  # null_mat : matrice 5 metriques x n_perm

  pvals <- sapply(seq_along(obs_diff), function(i) {
    (sum(abs(null_mat[i, ]) >= abs(obs_diff[i]), na.rm = TRUE) + 1) / (n_perm + 1)
  })
  names(pvals) <- names(obs_diff)

  list(observed = obs_diff, null = null_mat, p_value = pvals)
}

# ATTENTION : ce test est couteux en calcul (hypervolume() est lent).
# Commencez avec n_perm et n_iter_inner faibles pour calibrer le temps
# d'execution avant de lancer la version finale (ex. n_perm = 999).
perm_test <- permutation_test_metrics(
  pre_available, post_available, data,
  size = 25, n_iter_inner = 20, n_perm = 30,
  scores_cols = scores_cols, traits_cols = traits_cols,
  global_centroid = global_centroid, stat_fun = median
)

perm_results <- data.frame(
  Metric      = names(perm_test$p_value),
  Diff_median = perm_test$observed,
  p_value     = perm_test$p_value
)
perm_results$signif <- ifelse(perm_results$p_value < 0.001, "***",
                        ifelse(perm_results$p_value < 0.01,  "**",
                        ifelse(perm_results$p_value < 0.05,  "*", "ns")))

cat("\n===== TEST DE PERMUTATION (label shuffling, pre_seuil vs post_seuil) =====\n")
print(perm_results)




library(ggsignif)
library(patchwork)
library(dplyr)

# ======================================================================
# 5. MISE EN FORME LONGUE + LABELS
# ======================================================================
long_results <- all_results %>%
  pivot_longer(cols = c(Richness, FDis, Originality, regularity, dimensionality),
               names_to = "metric", values_to = "value")

desired_order <- c("Richness", "regularity", "FDis", "Originality", "dimensionality")
long_results$metric <- factor(long_results$metric, levels = desired_order)

# Titres de panneau : juste "(lettre) Nom de la metrique", plus de p-value
metric_names <- c(
  Richness       = "Functional richness",
  FDis           = "Functional dispersion",
  Originality    = "Originality",
  regularity     = "Regularity",
  dimensionality = "Functional dimensionality"
)

facet_letters <- setNames(letters[seq_along(desired_order)], desired_order)
panel_titles  <- setNames(
  paste0("(", facet_letters[desired_order], ") ", metric_names[desired_order]),
  desired_order
)

# Labels d'axe Y specifiques a chaque metrique (unite/nature de la mesure)
y_labels <- c(
  Richness       = "Hypervolume (unitless)",
  regularity     = "Regularity",
  FDis           = "Functional dispersion",
  Originality    = "Originality",
  dimensionality = "Dimensionality"
)

# ======================================================================
# 5bis. POURCENTAGE DE DIFFERENCE (medianes) + etoiles de significativite
# ======================================================================
metrics <- c("Richness", "FDis", "Originality", "regularity", "dimensionality")

diff_pct <- data.frame(
  Metric = metrics,
  Median_pre = NA_real_,
  Median_post = NA_real_,
  Percent_diff = NA_real_,
  stringsAsFactors = FALSE
)

for (i in seq_along(metrics)) {
  m <- metrics[i]
  pre_vals  <- all_results[all_results$groupe == "pre_seuil",  m]
  post_vals <- all_results[all_results$groupe == "post_seuil", m]

  med_pre  <- median(pre_vals,  na.rm = TRUE)
  med_post <- median(post_vals, na.rm = TRUE)
  pct <- (med_post - med_pre) / med_pre * 100

  diff_pct[i, "Median_pre"]   <- med_pre
  diff_pct[i, "Median_post"]  <- med_post
  diff_pct[i, "Percent_diff"] <- pct
}

diff_pct$Change <- ifelse(diff_pct$Percent_diff > 0,
                           paste0("+", round(diff_pct$Percent_diff, 1), "%"),
                           paste0(round(diff_pct$Percent_diff, 1), "%"))

diff_pct$MetricLabel <- factor(diff_pct$Metric,
                                levels = metrics,
                                labels = c("Functional richness",
                                           "Functional dispersion",
                                           "Originality",
                                           "Regularity",
                                           "Functional dimensionality"))

cat("\n===== POURCENTAGE DE DIFFERENCE (mediane post vs pre) =====\n")
print(diff_pct[, c("MetricLabel", "Median_pre", "Median_post", "Change")])

# Etoiles issues du test de permutation (section 4)
diff_pct$signif <- perm_results$signif[match(diff_pct$Metric, perm_results$Metric)]
diff_pct$metric <- factor(diff_pct$Metric, levels = desired_order)

# Position verticale du bracket = max de chaque metrique + marge
y_positions <- long_results %>%
  group_by(metric) %>%
  summarise(y_position = max(value, na.rm = TRUE) * 1.10, .groups = "drop")

sig_data <- diff_pct %>%
  left_join(y_positions, by = "metric") %>%
  mutate(
    xmin = 1, xmax = 2,
    annotation = paste0(Change, " ", signif)   # ex: "+12.3% *" 
  )

# ======================================================================
# 6. UN GRAPHIQUE PAR METRIQUE — label Y affiche sur CHAQUE panneau
# ======================================================================
build_metric_plot <- function(metric_name) {

  d_sub   <- long_results %>% filter(metric == metric_name)
  sig_sub <- sig_data      %>% filter(metric == metric_name)

  ggplot(d_sub, aes(x = groupe, y = value, fill = groupe)) +
    geom_violin(trim = FALSE, alpha = 0.6, width = 1.4) +
    geom_boxplot(width = 0.1, color = "grey20", alpha = 0.8, outlier.shape = NA) +
    geom_signif(
      data = sig_sub,
      aes(xmin = xmin, xmax = xmax, y_position = y_position, annotations = annotation),
      manual = TRUE, inherit.aes = FALSE,
      textsize = 3, vjust = -0.3, tip_length = 0.02
    ) +
    scale_fill_manual(
      values = c("pre_seuil" = "steelblue", "post_seuil" = "salmon"),
      labels = c(
        paste0("Before threshold (n = ", n_pre, ")"),
        paste0("After threshold (n = ", n_post, ")")
      )
    ) +
    scale_y_continuous(expand = expansion(mult = c(0.05, 0.15))) +
    labs(
      title = panel_titles[metric_name],
      x = NULL,
      y = y_labels[metric_name],   # toujours affiche, sur tous les panneaux
      fill = NULL
    ) +
    theme_minimal(base_size = 11) +
    theme(
      axis.text.x      = element_blank(),
      axis.ticks.x     = element_blank(),
      plot.title       = element_text(face = "bold", size = 10),
      legend.position   = "bottom",
      panel.grid.minor  = element_blank()
    )
}

plots <- purrr::map(desired_order, build_metric_plot)
names(plots) <- desired_order

final_plot <- patchwork::wrap_plots(plots, ncol = 3) +
  patchwork::plot_layout(guides = "collect") &
  theme(legend.position = "bottom")

print(final_plot)

ggsave(
  filename = "metric_pre_post.svg",
  plot = final_plot,
  width = 6,
  height = 4,
  device = "svg"
)


# ======================================================================
# 7. SCATTER PLOT : Regularity ~ Functional Richness, colore par groupe
# ======================================================================

scatter_plot <- ggplot(all_results, aes(x = Richness, y = regularity, color = groupe)) +
  geom_point(alpha = 0.6, size = 2) +
  stat_ellipse(aes(fill = groupe), geom = "polygon", alpha = 0.15, color = NA, level = 0.68) +
  scale_color_manual(
    values = c("pre_seuil" = "steelblue", "post_seuil" = "salmon"),
    labels = c(
      paste0("Before threshold (n = ", n_pre, ")"),
      paste0("After threshold (n = ", n_post, ")")
    )
  ) +
  scale_fill_manual(
    values = c("pre_seuil" = "steelblue", "post_seuil" = "salmon"),
    guide = "none"
  ) +
  labs(
    title = "Regularity vs Functional Richness",
    x = "Hypervolume (unitless)",
    y = "Regularity",
    color = NULL
  ) +
  theme_minimal(base_size = 11) +
  theme(
    plot.title      = element_text(face = "bold", size = 11),
    legend.position = "bottom",
    panel.grid.minor = element_blank()
  )

print(scatter_plot)

ggsave(
  filename = "regularity_vs_richness.svg",
  plot = scatter_plot,
  width = 5,
  height = 4,
  device = "svg"
)
```

\
Calcul de l'indice d'équitabilité et et du brake_trade_off

```{r}
#| eval: false
merged_data_3T <- merged_data_3T |> mutate(equitabilite = pmin(merged_data_3T$isoprene * 100 / merged_data_3T$Sum,
                               merged_data_3T$monoterpenes * 100 / merged_data_3T$Sum) / 50)


ggplot(merged_data_3T, aes(x = isoprene, y = monoterpenes, color = equitabilite)) +
  geom_point(size = 2, alpha = 0.7) +
  scale_color_viridis_c(option = "plasma", name = "Équitabilité") +
  labs(x = "Isoprène", y = "Monoterpènes") +
  theme_minimal()
hist(merged_data_3T$equitabilite)
```

Test rho de spermann/ SES

Sensibilité window size pour les trois combinaisons avec Sum en x :

```{r}
#| warning: false
#| eval: false

rho_simul_SLA_SSD <-simulate_spearman(merged_data_3T, trait1 = "SLA", trait2 = "StemSpecDens")
rho_simul_SLA_H <-simulate_spearman(merged_data_3T, trait1 = "SLA", trait2 = "HeightMax")
rho_simul_SLA_LA <-simulate_spearman(merged_data_3T, trait1 = "SLA", trait2 = "LeafArea")


rho_simul_H_SSD <-simulate_spearman(merged_data_3T, trait1 = "StemSpecDens", trait2 = "HeightMax")

plot_spearman_sensibility(rho_simul_SLA_SSD, title = "Sensibilité de la corrélation de Spearman à la taille d'échantillon, SLA~Stemdens")
plot_spearman_sensibility(rho_simul_SLA_H, title = "Sensibilité de la corrélation de Spearman à la taille d'échantillon, SLA~Hauteur")
plot_spearman_sensibility(rho_simul_SLA_LA, title = "Sensibilité de la corrélation de Spearman à la taille d'échantillon, SLA~LA")

```

```{r}
#| eval: false

merged_data_3T <- merged_data_3T |> dplyr::mutate(log_SLA = log(SLA))|> dplyr::mutate(log_StemSpecDens = log(StemSpecDens)) 

moving_window_spearman (merged_data_3T, trait1 = "log_SLA", trait2 = "log_StemSpecDens",
                                   size = 25, step = 1, rho_simul_SLA_SSD,
                                   ordination = "log_Sum", plot_scatter_windows = FALSE )
```

```{r}
#| eval: false
merged_data_3T <- merged_data_3T |> dplyr::mutate(log_HeightMax = log(HeightMax))
moving_window_spearman (merged_data_3T, trait1 = "log_SLA", trait2 = "log_HeightMax",
                                   size = 25, step = 1, rho_simul_SLA_H ,
                                   ordination = "log_Sum")
```

```{r}
#| eval: false
merged_data_3T <- merged_data_3T |> dplyr::mutate(log_HeightMax = log(HeightMax))

moving_window_spearman (merged_data_3T, trait1 = "log_StemSpecDens", trait2 = "log_HeightMax",
                                   size = 25, step = 1, rho_simul_H_SSD ,
                                   ordination = "log_Sum")
```

```{r}
#| eval: false
moving_window_medians (merged_data_3T, ordination = "log_Sum",size = 25, step = 1 )

moving_window_categories(merged_data_3T, ordination = "log_Sum",size = 25, step = 1 )

```

```{r}

#info_sum <- moving_window_categories_3(merged_data_3T, ordination = "log_sum", size= 25, step = 1, return_window_info = T, plot_type = c("area", "bar"), vlines = list(v = c(1.78652425, 1.60809093, 1.91893694), lty = 4 , col = "red", lwd = 3))
#print(info_sum)



```

```{r}
#| eval: false
merged_data_3T <- merged_data_3T |> dplyr::mutate(log_LeafArea = log(LeafArea))

moving_window_spearman (merged_data_3T, trait1 = "log_SLA", trait2 = "log_LeafArea",
                                   size = 25, step = 1, rho_simul_SLA_LA ,
                                   ordination = "log_Sum")
```

# Même mécanisme avec l'indice d'équitabilité iso/mono

```{r}
#| eval: false
merged_data_3T <- merged_data_3T |> dplyr::mutate(log_equitabilite = log(equitabilite+0.01))

hist(merged_data_3T$log_equitabilite)
hist(merged_data_3T$equitabilite)

moving_window_spearman (merged_data_3T, trait1 = "log_SLA", trait2 = "log_StemSpecDens",
                                   size = 25, step = 1, rho_simul_SLA_SSD,
                                   ordination = "equitabilite")
```

```{r}
#| eval: false
moving_window_spearman (merged_data_3T, trait1 = "log_SLA", trait2 = "log_HeightMax",
                                   size = 25, step = 1, rho_simul_SLA_H ,
                                   ordination = "equitabilite")
```

```{r}
#| eval: false
moving_window_spearman (merged_data_3T, trait1 = "log_SLA", trait2 = "log_LeafArea",
                                   size = 25, step = 1, rho_simul_SLA_H ,
                                   ordination = "equitabilite")
```

```{r}
#| eval: false
moving_window_medians (merged_data_3T, ordination = "equitabilite",size = 25, step = 1 )

moving_window_categories(merged_data_3T, ordination = "equitabilite", size = 25, step = 1 )

moving_window_medians (merged_data_3T, ordination = "log_equitabilite",size = 25, step = 1 )

moving_window_categories(merged_data_3T, ordination = "log_equitabilite", size = 25, step = 1 )

```

```{r}
#moving_window_categories_3(merged_data_3T, ordination = "equitabilite", size = 25, #step = 1 )
#abline(v = 0.06, lty = 2, col = "red")
```

```         
```

```{r}
#| eval: false
moving_window_spearman (merged_data_3T, trait1 = "log_SLA", trait2 = "log_LeafArea",
                                   size = 25, step = 1, rho_simul_SLA_LA ,
                                   ordination = "log_equitabilite")
```

# Même mécanisme avec l'indice brake trade-off

```{r}
#| eval: false
#| 
normaliser_minmax <- function(x) {
  (x - min(x, na.rm = TRUE)) / (max(x, na.rm = TRUE) - min(x, na.rm = TRUE))
}

merged_data_3T <- merged_data_3T |>
  dplyr::mutate(equitabilite_N = normaliser_minmax(equitabilite))
merged_data_3T <- merged_data_3T |>
  dplyr::mutate(Sum_N = normaliser_minmax(Sum))

hist(merged_data_3T$equitabilite_N)
hist(merged_data_3T$Sum_N)


merged_data_3T <- merged_data_3T |>
  dplyr::mutate(brake_trade_off = equitabilite_N*Sum_N)
hist(merged_data_3T$brake_trade_off)

ggplot(merged_data_3T, aes(x = isoprene, y = monoterpenes, color = brake_trade_off)) +
  geom_point() +
  scale_color_continuous() +
  theme_minimal() + 
  labs(title = "equitabilite_N*Sum_N")

moving_window_medians (merged_data_3T, ordination = "brake_trade_off",size = 25, step = 1 )

moving_window_categories(merged_data_3T, ordination = "brake_trade_off", size = 25, step = 1 )

```

```{r}
#| eval: false
merged_data_3T <- merged_data_3T |> dplyr::mutate(log_brake_trade_off = log(brake_trade_off+0.01))
hist(merged_data_3T$log_brake_trade_off)

moving_window_spearman (merged_data_3T, trait1 = "log_SLA", trait2 = "log_StemSpecDens",
                                   size = 25, step = 1, rho_simul_SLA_SSD,
                                   ordination = "brake_trade_off")
```

```{r}
#| eval: false
moving_window_medians (merged_data_3T, ordination = "brake_trade_off" ,size = 25, step = 1 )
```

```{r}
#| eval: false
moving_window_spearman (merged_data_3T, trait1 = "log_SLA", trait2 = "log_HeightMax",
                                   size = 25, step = 1, rho_simul_SLA_H ,
                                   ordination = "brake_trade_off")
```

```{r}
#| eval: false
moving_window_spearman (merged_data_3T, trait1 = "log_SLA", trait2 = "log_LeafArea",
                                   size = 25, step = 1, rho_simul_SLA_LA ,
                                   ordination = "brake_trade_off")
```

# Moving window espace functionnel

```{r}
#| message: false
#| warning: false

sum_df <- moving_window_convex (plot_data, col_scores =  c("Comp.1","Comp.2","Comp.3","Comp.4"), col_traits = c("HeightMax", "LeafArea", "SLA", "StemSpecDens"), ordination = "log_sum", size = 15)


saveRDS(sum_df, file = here::here("data", "article1", "sum_df_15.rds"))

plot_moving_window_convex(sum_df)



sum_df <- moving_window_convex (plot_data, col_scores =  c("Comp.1","Comp.2","Comp.3","Comp.4"), col_traits = c("HeightMax", "LeafArea", "SLA", "StemSpecDens"), ordination = "log_sum", size = 20)


saveRDS(sum_df, file = here::here("data", "article1", "sum_df_20.rds"))

plot_moving_window_convex(sum_df)


sum_df <- moving_window_convex (plot_data, col_scores =  c("Comp.1","Comp.2","Comp.3","Comp.4"), col_traits = c("HeightMax", "LeafArea", "SLA", "StemSpecDens"), ordination = "log_sum", size = 25)


saveRDS(sum_df, file = here::here("data", "article1", "sum_df_25.rds"))

plot_moving_window_convex(sum_df)



sum_df <- moving_window_convex (plot_data, col_scores =  c("Comp.1","Comp.2","Comp.3","Comp.4"), col_traits = c("HeightMax", "LeafArea", "SLA", "StemSpecDens"), ordination = "log_sum", size = 30)


saveRDS(sum_df, file = here::here("data", "article1", "sum_df_30.rds"))

plot_moving_window_convex(sum_df)


sum_df <- moving_window_convex (plot_data, col_scores =  c("Comp.1","Comp.2","Comp.3", "Comp.4"), col_traits = c("HeightMax", "LeafArea", "SLA", "StemSpecDens"), ordination = "log_sum", size = 35)

saveRDS(sum_df, file = here::here("data", "article1", "sum_df_35.rds"))

plot_moving_window_convex(sum_df)



sum_df <- moving_window_convex (plot_data, col_scores =  c("Comp.1","Comp.2","Comp.3", "Comp.4"), col_traits = c("HeightMax", "LeafArea", "SLA", "StemSpecDens"), ordination = "log_sum", size = 40)

saveRDS(sum_df, file = here::here("data", "article1", "sum_df_40.rds"))

plot_moving_window_convex(sum_df)
 
```

```{r}
#| eval: false
#| 
equitabilite_df <- moving_window_convex (merged_data_3T, col_scores =  c("Comp.1","Comp.2","Comp.3","Comp.4"), col_traits = c("HeightMax", "LeafArea", "SLA", "StemSpecDens"), ordination = "equitabilite")


saveRDS(equitabilite_df, file = here::here("data", "article1", "equitabilite_df_25.rds"))


plot_moving_window_convex(equitabilite_df)
```

```{r}
# brake_trade_off_df <- moving_window_convex (merged_data_3T, col_scores =  c("Comp.1","Comp.2","Comp.3","Comp.4"), col_traits = c("HeightMax", "LeafArea", "SLA", "StemSpecDens"), ordination = "brake_trade_off")
# 
# 
# saveRDS(brake_trade_off_df, file = here::here("data", "article1", "brake_trade_off_df.rds",))
# 
# plot_moving_window_convex(brake_trade_off_df)
```

```{r}

# pre_list <- test$pre_seuil
# post_list <- test$post_seuil
# 
# 
# ## pre seuil 
# sub_data_pre <- merged_data_3T[merged_data_3T$rowname %in% pre_list, ]
# 
# traits_pre <- sub_data_pre[,  c("SLA", "StemSpecDens",
#                  "HeightMax", "LeafArea")]
# 
# traits_pre_N <- traits_pre |> normaliser_dataframe()
# 
# pca.trait_pre <- princomp(traits_pre_N)
# 
# summary(pca.trait_pre )
# 
# 
# # 2. PCA avec traits usuels subset sp pre seuil
# trait_space_pre <-funspace::funspace(pca.trait_pre, PCs = c(1,2))
# 
# 
# plot(trait_space_pre , quant.plot = TRUE, arrows = TRUE, arrows.length = 0.9)
# 
# 
# trait_space_pre  <-funspace::funspace(pca.trait_pre, PCs = c(2,3))
# 
# 
# plot(trait_space_pre, quant.plot = TRUE, arrows = TRUE, arrows.length = 0.9)
# 
# matrice_correlation_spearmann(traits_pre)
```

```{r}
# ## post seuil 
# sub_data_post <- merged_data_3T[merged_data_3T$rowname %in% post_list, ]
# 
# traits_post <- sub_data_post[,  c("SLA", "StemSpecDens",
#                  "HeightMax", "LeafArea")]
# 
# traits_post_N <- traits_post |> normaliser_dataframe()
# 
# pca.trait_post <- princomp(traits_post_N)
# 
# summary(pca.trait_post )
# 
# 
# # 2. PCA avec traits usuels subset sp pre seuil
# trait_space_post <-funspace::funspace(pca.trait_post, PCs = c(1,2))
# 
# 
# plot(trait_space_post , quant.plot = TRUE, arrows = TRUE, arrows.length = 0.9)
# 
# 
# trait_space_post <-funspace::funspace(pca.trait_post, PCs = c(2,3))
# 
# 
# plot(trait_space_post, quant.plot = TRUE, arrows = TRUE, arrows.length = 0.9)
# 
# matrice_correlation_spearmann(traits_post)
```

```{r}
# test <- extraire_especes_threshold (equitabilite_df, "median_equitabilite", 0.06149885, 0.06870541 )
# 
# # ======================================================================
# # COMPARAISON DES MÉTRIQUES FONCTIONNELLES ENTRE GROUPES PRÉ‑SEUIL ET POST‑SEUIL
# # Avec test de Mann‑Whitney et graphique annoté
# # ======================================================================
# 
# # 0. Installation des packages si nécessaire (à décommenter)
# # install.packages(c("ggplot2", "dplyr", "tidyr", "geometry", "fundiversity", "ggpubr"))
# 
# # Chargement des packages
# library(ggplot2)
# library(dplyr)
# library(tidyr)
# library(geometry)      # pour convhulln
# library(fundiversity)  # pour fd_fdis
# library(ggpubr)        # pour ajouter les p-values sur le graphique
# 
# # ----------------------------------------------------------------------
# # Fonction qui calcule les métriques pour un échantillon aléatoire d'espèces
# # ----------------------------------------------------------------------
# sample_metrics <- function(species_list, data, size = 25,
#                            scores_cols, traits_cols, global_centroid) {
#   
#   # Garder uniquement les espèces présentes dans data et sans NA sur scores et traits
#   available <- intersect(species_list, data$rowname)
#   if (length(available) < size) {
#     stop("Pas assez d'espèces disponibles dans le groupe pour un échantillon de taille ", size)
#   }
#   
#   # Tirage aléatoire sans remise
#   selected <- sample(available, size, replace = FALSE)
#   
#   # Sous-ensemble des données
#   sub_data <- data[data$rowname %in% selected, ]
#   sub_scores <- as.matrix(sub_data[, scores_cols])
#   sub_traits <- sub_data[, traits_cols]
#   
#   # 1. Volume du convex hull (Richness)
#   vol <- tryCatch(convhulln(sub_scores, options = "FA")$vol,
#                   error = function(e) NA)
#   
#   # 2. Dispersion fonctionnelle (FDis)
#   fdis <- fd_fdis(sub_scores)$FDis
#   
#   # 3. Originalité : distance du centroïde du sous‑ensemble au centroïde global
#   centroid_sub <- colMeans(sub_scores)
#   orig <- sqrt(sum((centroid_sub - global_centroid)^2))
#   
#   # 4. Régularité (inverse) : variance des distances dans l'espace des scores
#   dist_mat <- dist(sub_scores)
#   regularity_inv <- var(as.vector(dist_mat))
#   
#   # 5. Dimensionalité (inverse) : variance des valeurs propres de la PCA sur traits
#   traits_norm <- scale(sub_traits, center = TRUE, scale = TRUE)
#   pca_traits <- prcomp(traits_norm, center = FALSE, scale. = FALSE)
#   dimensionality_inv <- var(pca_traits$sdev^2)
#   
#   # Retourner un vecteur nommé
#   c(Richness = vol,
#     FDis = fdis,
#     Originality = orig,
#     regularity_inv = regularity_inv,
#     dimensionality_inv = dimensionality_inv)
# }
# 
# # ----------------------------------------------------------------------
# # Fonction principale qui répète l'échantillonnage pour un groupe
# # ----------------------------------------------------------------------
# iterate_group <- function(species_list, data, size = 25, n_iter = 100,
#                           scores_cols, traits_cols, global_centroid) {
#   
#   results <- replicate(n_iter, {
#     sample_metrics(species_list, data, size,
#                    scores_cols, traits_cols, global_centroid)
#   }, simplify = FALSE)
#   
#   # Transformer la liste en data.frame
#   df <- do.call(rbind, lapply(results, function(x) as.data.frame(t(x))))
#   df$iteration <- 1:n_iter
#   df
# }
# 
# # ======================================================================
# # 1. PRÉPARATION DES DONNÉES
# # ======================================================================
# 
# # Listes d'espèces (à adapter selon votre objet)
# pre_list <- test$pre_seuil
# post_list <- test$post_seuil
# 
# # Données des espèces
# data <- merged_data_3T
# 
# # Colonnes à utiliser
# scores_cols <- c("Comp.1", "Comp.2", "Comp.3", "Comp.4")
# traits_cols <- c("SLA", "StemSpecDens", "HeightMax", "LeafArea")
# 
# # Garder uniquement les espèces ayant toutes les valeurs nécessaires
# complete_species <- data[complete.cases(data[, c(scores_cols, traits_cols)]), "rowname"]
# pre_available <- intersect(pre_list, complete_species)
# post_available <- intersect(post_list, complete_species)
# 
# cat("Espèces pré‑seuil disponibles :", length(pre_available), "\n")
# cat("Espèces post‑seuil disponibles :", length(post_available), "\n")
# 
# if (length(pre_available) < 25 | length(post_available) < 25) {
#   stop("Il faut au moins 25 espèces disponibles dans chaque groupe.")
# }
# 
# # Centroïde global (calculé sur toutes les espèces disponibles)
# global_scores <- as.matrix(data[data$rowname %in% complete_species, scores_cols])
# global_centroid <- colMeans(global_scores)
# 
# # ======================================================================
# # 2. LANCER LES ITÉRATIONS (n_iter = 100, taille = 25)
# # ======================================================================
# n_iter <- 100
# set.seed(123)  # pour reproductibilité
# 
# pre_results <- iterate_group(pre_available, data, size = 25, n_iter = n_iter,
#                              scores_cols, traits_cols, global_centroid) %>%
#   mutate(groupe = "pre_seuil")
# 
# post_results <- iterate_group(post_available, data, size = 25, n_iter = n_iter,
#                               scores_cols, traits_cols, global_centroid) %>%
#   mutate(groupe = "post_seuil")
# 
# # Fusionner les deux groupes
# all_results <- bind_rows(pre_results, post_results)
# all_results$groupe <- factor(all_results$groupe, levels = c("pre_seuil", "post_seuil"))
# 
# # ======================================================================
# # 3. NORMALISATION POUR REGULARITY ET DIMENSIONALITY
# # ======================================================================
# min_reg_inv <- min(all_results$regularity_inv, na.rm = TRUE)
# max_reg_inv <- max(all_results$regularity_inv, na.rm = TRUE)
# min_dim_inv <- min(all_results$dimensionality_inv, na.rm = TRUE)
# max_dim_inv <- max(all_results$dimensionality_inv, na.rm = TRUE)
# 
# all_results <- all_results %>%
#   mutate(
#     regularity = 1 - (regularity_inv - min_reg_inv) / (max_reg_inv - min_reg_inv),
#     dimensionality = 1 - (dimensionality_inv - min_dim_inv) / (max_dim_inv - min_dim_inv)
#   ) %>%
#   select(-regularity_inv, -dimensionality_inv)
# 
# # ======================================================================
# # 4. TEST DE MANN‑WHITNEY (WILCOXON) POUR CHAQUE MÉTRIQUE (tableau)
# # ======================================================================
# metrics_to_test <- c("Richness", "FDis", "Originality", "regularity", "dimensionality")
# 
# mannwhitney_results <- data.frame(
#   Metric = character(),
#   W = numeric(),
#   p_value = numeric(),
#   stringsAsFactors = FALSE
# )
# 
# for (m in metrics_to_test) {
#   pre_vals <- all_results[all_results$groupe == "pre_seuil", m]
#   post_vals <- all_results[all_results$groupe == "post_seuil", m]
#   test <- wilcox.test(pre_vals, post_vals, exact = FALSE, correct = TRUE)
#   mannwhitney_results <- rbind(mannwhitney_results,
#                                data.frame(Metric = m,
#                                           W = test$statistic,
#                                           p_value = test$p.value))
# }
# 
# # Ajout de la significativité
# mannwhitney_results$signif <- ifelse(mannwhitney_results$p_value < 0.001, "***",
#                                      ifelse(mannwhitney_results$p_value < 0.01, "**",
#                                             ifelse(mannwhitney_results$p_value < 0.05, "*", "ns")))
# 
# # Renommer les métriques pour un affichage clair
# mannwhitney_results$Metric <- factor(mannwhitney_results$Metric,
#                                      levels = metrics_to_test,
#                                      labels = c("Convex hull volume",
#                                                 "Functional dispersion (FDis)",
#                                                 "Originality",
#                                                 "Regularity",
#                                                 "Dimensionality"))
# 
# # Afficher le tableau des résultats
# cat("\n===== TEST DE MANN‑WHITNEY (comparaison pre_seuil vs post_seuil) =====\n")
# print(mannwhitney_results)
# 
# # ======================================================================
# # 5. MISE EN FORME LONGUE POUR LE GRAPHIQUE
# # ======================================================================
# long_results <- all_results %>%
#   pivot_longer(cols = c(Richness, FDis, Originality, regularity, dimensionality),
#                names_to = "metric", values_to = "value")
# 
# # Libellés des facettes en anglais
# metric_labels_en <- c(
#   Richness = "Convex hull volume",
#   FDis = "Functional dispersion (FDis)",
#   Originality = "Originality",
#   regularity = "Regularity",
#   dimensionality = "Dimensionality"
# )
# 
# # ======================================================================
# # 6. BOXPLOT AVEC P‑VALUES (TEST DE MANN‑WHITNEY intégré)
# # ======================================================================
# p <- ggplot(long_results, aes(x = groupe, y = value, fill = groupe)) +
#   geom_boxplot(alpha = 0.6, outlier.shape = NA) +
#   geom_jitter(width = 0.2, size = 1, alpha = 0.4) +
#   facet_wrap(~ metric, scales = "free_y",
#              labeller = labeller(metric = metric_labels_en)) +
#   stat_compare_means(method = "wilcox.test", label = "p.format", size = 3,
#                      comparisons = list(c("pre_seuil", "post_seuil"))) +
#   scale_fill_manual(values = c("pre_seuil" = "steelblue", "post_seuil" = "salmon")) +
#   labs(x = "Group", y = "Metric value", title = NULL) +
#   theme_minimal() +
#   theme(legend.position = "none",
#         strip.background = element_rect(fill = "gray90", color = NA),
#         strip.text = element_text(face = "bold"))
# 
# # Afficher le graphique
# print(p)

```

```{r}

# test <- extraire_especes_threshold (equitabilite_df, "median_equitabilite", 0.06149885, 0.06870541 )
# pre_list <- test$pre_seuil
# post_list <- test$post_seuil
# 
# 
# ## pre seuil 
# sub_data_pre <- merged_data_3T[merged_data_3T$rowname %in% pre_list, ]
# 
# traits_pre <- sub_data_pre[,  c("SLA", "StemSpecDens",
#                  "HeightMax", "LeafArea")]
# 
# traits_pre_N <- traits_pre |> normaliser_dataframe()
# 
# pca.trait_pre <- princomp(traits_pre_N)
# 
# summary(pca.trait_pre )
# 
# 
# # 2. PCA avec traits usuels subset sp pre seuil
# trait_space_pre <-funspace::funspace(pca.trait_pre, PCs = c(1,2))
# 
# 
# plot(trait_space_pre , quant.plot = TRUE, arrows = TRUE, arrows.length = 0.9)
# 
# 
# trait_space_pre  <-funspace::funspace(pca.trait_pre, PCs = c(2,3))
# 
# 
# plot(trait_space_pre, quant.plot = TRUE, arrows = TRUE, arrows.length = 0.9)
# 
# matrice_correlation_spearmann(traits_pre)
```

```{r}
## post seuil 
# sub_data_post <- merged_data_3T[merged_data_3T$rowname %in% post_list, ]
# 
# traits_post <- sub_data_post[,  c("SLA", "StemSpecDens",
#                  "HeightMax", "LeafArea")]
# 
# traits_post_N <- traits_post |> normaliser_dataframe()
# 
# pca.trait_post <- princomp(traits_post_N)
# 
# summary(pca.trait_post )
# 
# 
# # 2. PCA avec traits usuels subset sp pre seuil
# trait_space_post <-funspace::funspace(pca.trait_post, PCs = c(1,2))
# 
# 
# plot(trait_space_post , quant.plot = TRUE, arrows = TRUE, arrows.length = 0.9)
# 
# 
# trait_space_post <-funspace::funspace(pca.trait_post, PCs = c(2,3))
# 
# 
# plot(trait_space_post, quant.plot = TRUE, arrows = TRUE, arrows.length = 0.9)
# 
# matrice_correlation_spearmann(traits_post)
```

```{r}
# test <- extraire_especes_threshold (brake_trade_off_df, "median_brake_trade_off", 0.001488002, 0.002635193 )
# 
# # ======================================================================
# # COMPARAISON DES MÉTRIQUES FONCTIONNELLES ENTRE GROUPES PRÉ‑SEUIL ET POST‑SEUIL
# # Avec test de Mann‑Whitney et graphique annoté
# # ======================================================================
# 
# # 0. Installation des packages si nécessaire (à décommenter)
# # install.packages(c("ggplot2", "dplyr", "tidyr", "geometry", "fundiversity", "ggpubr"))
# 
# # Chargement des packages
# library(ggplot2)
# library(dplyr)
# library(tidyr)
# library(geometry)      # pour convhulln
# library(fundiversity)  # pour fd_fdis
# library(ggpubr)        # pour ajouter les p-values sur le graphique
# 
# # ----------------------------------------------------------------------
# # Fonction qui calcule les métriques pour un échantillon aléatoire d'espèces
# # ----------------------------------------------------------------------
# sample_metrics <- function(species_list, data, size = 25,
#                            scores_cols, traits_cols, global_centroid) {
#   
#   # Garder uniquement les espèces présentes dans data et sans NA sur scores et traits
#   available <- intersect(species_list, data$rowname)
#   if (length(available) < size) {
#     stop("Pas assez d'espèces disponibles dans le groupe pour un échantillon de taille ", size)
#   }
#   
#   # Tirage aléatoire sans remise
#   selected <- sample(available, size, replace = FALSE)
#   
#   # Sous-ensemble des données
#   sub_data <- data[data$rowname %in% selected, ]
#   sub_scores <- as.matrix(sub_data[, scores_cols])
#   sub_traits <- sub_data[, traits_cols]
#   
#   # 1. Volume du convex hull (Richness)
#   vol <- tryCatch(convhulln(sub_scores, options = "FA")$vol,
#                   error = function(e) NA)
#   
#   # 2. Dispersion fonctionnelle (FDis)
#   fdis <- fd_fdis(sub_scores)$FDis
#   
#   # 3. Originalité : distance du centroïde du sous‑ensemble au centroïde global
#   centroid_sub <- colMeans(sub_scores)
#   orig <- sqrt(sum((centroid_sub - global_centroid)^2))
#   
#   # 4. Régularité (inverse) : variance des distances dans l'espace des scores
#   dist_mat <- dist(sub_scores)
#   regularity_inv <- var(as.vector(dist_mat))
#   
#   # 5. Dimensionalité (inverse) : variance des valeurs propres de la PCA sur traits
#   traits_norm <- scale(sub_traits, center = TRUE, scale = TRUE)
#   pca_traits <- prcomp(traits_norm, center = FALSE, scale. = FALSE)
#   dimensionality_inv <- var(pca_traits$sdev^2)
#   
#   # Retourner un vecteur nommé
#   c(Richness = vol,
#     FDis = fdis,
#     Originality = orig,
#     regularity_inv = regularity_inv,
#     dimensionality_inv = dimensionality_inv)
# }
# 
# # ----------------------------------------------------------------------
# # Fonction principale qui répète l'échantillonnage pour un groupe
# # ----------------------------------------------------------------------
# iterate_group <- function(species_list, data, size = 25, n_iter = 100,
#                           scores_cols, traits_cols, global_centroid) {
#   
#   results <- replicate(n_iter, {
#     sample_metrics(species_list, data, size,
#                    scores_cols, traits_cols, global_centroid)
#   }, simplify = FALSE)
#   
#   # Transformer la liste en data.frame
#   df <- do.call(rbind, lapply(results, function(x) as.data.frame(t(x))))
#   df$iteration <- 1:n_iter
#   df
# }
# 
# # ======================================================================
# # 1. PRÉPARATION DES DONNÉES
# # ======================================================================
# 
# # Listes d'espèces (à adapter selon votre objet)
# pre_list <- test$pre_seuil
# post_list <- test$post_seuil
# 
# # Données des espèces
# data <- merged_data_3T
# 
# # Colonnes à utiliser
# scores_cols <- c("Comp.1", "Comp.2", "Comp.3", "Comp.4")
# traits_cols <- c("SLA", "StemSpecDens", "HeightMax", "LeafArea")
# 
# # Garder uniquement les espèces ayant toutes les valeurs nécessaires
# complete_species <- data[complete.cases(data[, c(scores_cols, traits_cols)]), "rowname"]
# pre_available <- intersect(pre_list, complete_species)
# post_available <- intersect(post_list, complete_species)
# 
# cat("Espèces pré‑seuil disponibles :", length(pre_available), "\n")
# cat("Espèces post‑seuil disponibles :", length(post_available), "\n")
# 
# if (length(pre_available) < 25 | length(post_available) < 25) {
#   stop("Il faut au moins 25 espèces disponibles dans chaque groupe.")
# }
# 
# # Centroïde global (calculé sur toutes les espèces disponibles)
# global_scores <- as.matrix(data[data$rowname %in% complete_species, scores_cols])
# global_centroid <- colMeans(global_scores)
# 
# # ======================================================================
# # 2. LANCER LES ITÉRATIONS (n_iter = 100, taille = 25)
# # ======================================================================
# n_iter <- 100
# set.seed(123)  # pour reproductibilité
# 
# pre_results <- iterate_group(pre_available, data, size = 25, n_iter = n_iter,
#                              scores_cols, traits_cols, global_centroid) %>%
#   mutate(groupe = "pre_seuil")
# 
# post_results <- iterate_group(post_available, data, size = 25, n_iter = n_iter,
#                               scores_cols, traits_cols, global_centroid) %>%
#   mutate(groupe = "post_seuil")
# 
# # Fusionner les deux groupes
# all_results <- bind_rows(pre_results, post_results)
# all_results$groupe <- factor(all_results$groupe, levels = c("pre_seuil", "post_seuil"))
# 
# # ======================================================================
# # 3. NORMALISATION POUR REGULARITY ET DIMENSIONALITY
# # ======================================================================
# min_reg_inv <- min(all_results$regularity_inv, na.rm = TRUE)
# max_reg_inv <- max(all_results$regularity_inv, na.rm = TRUE)
# min_dim_inv <- min(all_results$dimensionality_inv, na.rm = TRUE)
# max_dim_inv <- max(all_results$dimensionality_inv, na.rm = TRUE)
# 
# all_results <- all_results %>%
#   mutate(
#     regularity = 1 - (regularity_inv - min_reg_inv) / (max_reg_inv - min_reg_inv),
#     dimensionality = 1 - (dimensionality_inv - min_dim_inv) / (max_dim_inv - min_dim_inv)
#   ) %>%
#   select(-regularity_inv, -dimensionality_inv)
# 
# # ======================================================================
# # 4. TEST DE MANN‑WHITNEY (WILCOXON) POUR CHAQUE MÉTRIQUE (tableau)
# # ======================================================================
# metrics_to_test <- c("Richness", "FDis", "Originality", "regularity", "dimensionality")
# 
# mannwhitney_results <- data.frame(
#   Metric = character(),
#   W = numeric(),
#   p_value = numeric(),
#   stringsAsFactors = FALSE
# )
# 
# for (m in metrics_to_test) {
#   pre_vals <- all_results[all_results$groupe == "pre_seuil", m]
#   post_vals <- all_results[all_results$groupe == "post_seuil", m]
#   test <- wilcox.test(pre_vals, post_vals, exact = FALSE, correct = TRUE)
#   mannwhitney_results <- rbind(mannwhitney_results,
#                                data.frame(Metric = m,
#                                           W = test$statistic,
#                                           p_value = test$p.value))
# }
# 
# # Ajout de la significativité
# mannwhitney_results$signif <- ifelse(mannwhitney_results$p_value < 0.001, "***",
#                                      ifelse(mannwhitney_results$p_value < 0.01, "**",
#                                             ifelse(mannwhitney_results$p_value < 0.05, "*", "ns")))
# 
# # Renommer les métriques pour un affichage clair
# mannwhitney_results$Metric <- factor(mannwhitney_results$Metric,
#                                      levels = metrics_to_test,
#                                      labels = c("Convex hull volume",
#                                                 "Functional dispersion (FDis)",
#                                                 "Originality",
#                                                 "Regularity",
#                                                 "Dimensionality"))
# 
# # Afficher le tableau des résultats
# cat("\n===== TEST DE MANN‑WHITNEY (comparaison pre_seuil vs post_seuil) =====\n")
# print(mannwhitney_results)
# 
# # ======================================================================
# # 5. MISE EN FORME LONGUE POUR LE GRAPHIQUE
# # ======================================================================
# long_results <- all_results %>%
#   pivot_longer(cols = c(Richness, FDis, Originality, regularity, dimensionality),
#                names_to = "metric", values_to = "value")
# 
# # Libellés des facettes en anglais
# metric_labels_en <- c(
#   Richness = "Convex hull volume",
#   FDis = "Functional dispersion (FDis)",
#   Originality = "Originality",
#   regularity = "Regularity",
#   dimensionality = "Dimensionality"
# )
# 
# # ======================================================================
# # 6. BOXPLOT AVEC P‑VALUES (TEST DE MANN‑WHITNEY intégré)
# # ======================================================================
# p <- ggplot(long_results, aes(x = groupe, y = value, fill = groupe)) +
#   geom_boxplot(alpha = 0.6, outlier.shape = NA) +
#   geom_jitter(width = 0.2, size = 1, alpha = 0.4) +
#   facet_wrap(~ metric, scales = "free_y",
#              labeller = labeller(metric = metric_labels_en)) +
#   stat_compare_means(method = "wilcox.test", label = "p.format", size = 3,
#                      comparisons = list(c("pre_seuil", "post_seuil"))) +
#   scale_fill_manual(values = c("pre_seuil" = "steelblue", "post_seuil" = "salmon")) +
#   labs(x = "Group", y = "Metric value", title = NULL) +
#   theme_minimal() +
#   theme(legend.position = "none",
#         strip.background = element_rect(fill = "gray90", color = NA),
#         strip.text = element_text(face = "bold"))
# 
# # Afficher le graphique
# print(p)

```
