---
targest---
title: "analysis_article1"
format: html
editor: visual
---

```{r}
#| warning: false
#| echo: false
targets::tar_source(here::here("R/analysis_internship.R"))
targets::tar_source(here::here("R/function_article_1.R"))
targets::tar_source(here::here("R/plot_exploration_article1.R"))
targets::tar_load(imputed.traits)
targets::tar_load(DB_bvocs_iso_mono_EF)
targets::tar_load(tree)
targets::tar_load(woodiv_species)

#in the trait database there is no imputed values for liquidambar orientalis SLA and StemSpecDens

## il faut modifeir la focntion merge_trait_EF
data_traits_EF <-merge_trait_EF(imputed.traits, DB_bvocs_iso_mono_EF) 

 data_traits_EF <- data_traits_EF|> dplyr::mutate (index_milena = (pmin(prct_isoprene, prct_monoterpenes) /   pmax(prct_isoprene, prct_monoterpenes))) |> dplyr::mutate(index_manu = (pmin(prct_isoprene, prct_monoterpenes)/50))

```

Creation d'un indice qui renseigne sur le possibilité d'une espèce a brake le trade off iso/mono

## Data format for PCA

```{r}

#| include: false

#subset 101 sp pour lesquelles on a les isoprenoids
data_traits_sp_iso <- data_traits_EF|> dplyr::filter(BVOCsData == 1) |> subset( select = -c(isoprene, monoterpenes, BVOCsData, type))

#Selection des 4 traits utilisés pour la PCA

data_traits_sp_iso <- subset(data_traits_sp_iso, select = c(HeightMax,LeafArea, SLA, StemSpecDens )) 

data_traits_sp_iso_N <- data_traits_sp_iso |> normaliser_dataframe()

funspace::funspaceDim(data_traits_sp_iso_N)## retains only the first compoenent ?

pca.trait_usual_iso <- princomp(data_traits_sp_iso_N)

summary(pca.trait_usual_iso)

```

```{r}
#| echo: false
#| warning: false


# Loadings bruts
loadings_mat <- unclass(pca.trait_usual_iso$loadings)  # unclass() pour avoir une vraie matrice

# Contribution en % = loading^2 / somme des loadings^2 par colonne (PC), x100
contrib <- sweep(loadings_mat^2, 2, colSums(loadings_mat^2), FUN = "/") * 100
contrib <- as.data.frame(contrib)
print(round(contrib, 1))


# 2. PCA avec traits usuels subset 101 isoprenoids data
trait_space_subset <-funspace::funspace(pca.trait_usual_iso, PCs = c(1,2))


plot(trait_space_subset, quant.plot = TRUE, arrows = TRUE, arrows.length = 0.9)


trait_space_subset <-funspace::funspace(pca.trait_usual_iso, PCs = c(2,3))


plot(trait_space_subset, quant.plot = TRUE, arrows = TRUE, arrows.length = 0.9)


trait_space_subset <-funspace::funspace(pca.trait_usual_iso, PCs = c(3,4))


plot(trait_space_subset, quant.plot = TRUE, arrows = TRUE, arrows.length = 0.9)



matrice_correlation_spearmann(data_traits_sp_iso)


```

Calcul de la distance au centroid pour chaque espèces afin de déterminer quels sont les outliers fonctionels qu'il faudrait potentielelment enlever pour tester si le seuil existe toujours sans eux

```{r}
# ================================================================
# PARTIE 1 : Distance euclidienne au centroïde (originalité globale)
# ================================================================

library(funrar)

# --- 1.1 Extraction des scores de la PCA ---
# (adapter selon le type d'objet : $scores pour princomp, 
#  $li pour dudi.pca, $ind$coord pour FactoMineR::PCA)
scores_mat <- as.data.frame(pca.trait_usual_iso$scores)

# --- 1.2 Sélection des axes retenus pour l'espace fonctionnel ---
# (adapter les noms de colonnes à ceux réellement présents : colnames(scores_mat))
PCs_used <- c("Comp.1", "Comp.2", "Comp.3", "Comp.4")
scores_sub <- scores_mat[, PCs_used]

# --- 1.3 Calcul du centroïde ---
# Les scores d'une PCA sont centrés par construction, donc le centroïde
# théorique est (0,0,0,0), mais on le recalcule explicitement par sécurité
centroide <- colMeans(scores_sub)

# --- 1.4 Distance euclidienne de chaque espèce au centroïde ---
dist_centroide <- sqrt(rowSums(sweep(scores_sub, 2, centroide, FUN = "-")^2))

# --- 1.5 Tableau final, trié par distance décroissante ---
tableau_centroide <- data.frame(
  species = rownames(scores_sub),
  dist_centroide = dist_centroide
)
tableau_centroide <- tableau_centroide[order(-tableau_centroide$dist_centroide), ]



# ================================================================
# PARTIE 2 : Functional Distinctiveness (package funrar)
# ================================================================
# Distinctiveness = distance moyenne d'une espèce à toutes les autres
# espèces du pool (Ricotta et al. 2016 ; Violle et al. 2017).
# Contrairement à la distance au centroïde, elle ne dépend pas d'un
# point moyen théorique mais des distances pairwise réelles entre espèces.

# --- 2.1 Matrice de distances fonctionnelles entre espèces ---
# (calculée à partir des mêmes scores PCA que la Partie 1)
dist_mat <- as.matrix(dist(scores_sub, method = "euclidean"))
rownames(dist_mat) <- rownames(scores_sub)
colnames(dist_mat) <- rownames(scores_sub)

# --- 2.2 Matrice de communauté fictive ---
# funrar attend une matrice site x espèces. Comme on veut une valeur
# de Distinctiveness régionale (tout le pool d'espèces à la fois),
# on crée un seul "site" fictif où toutes les espèces sont présentes
sp_names <- rownames(scores_sub)
comm_matrix <- matrix(1, nrow = 1, ncol = length(sp_names),
                       dimnames = list("region", sp_names))

# --- 2.3 Calcul de la Distinctiveness ---
# Renvoie une matrice (1 ligne x N espèces) qu'il faut remettre en forme
resultat_distinctiveness <- funrar::distinctiveness(comm_matrix, dist_mat)

tableau_distinctiveness <- data.frame(
  species = colnames(resultat_distinctiveness),
  Di = as.numeric(resultat_distinctiveness["region", ])
)
tableau_distinctiveness <- tableau_distinctiveness[order(-tableau_distinctiveness$Di), ]

tableau_final <- merge(tableau_centroide, tableau_distinctiveness, by = "species")



# ================================================================
# HISTOGRAMMES AVEC SEUIL DE TUKEY (Q3 + 1.5*IQR) + LISTE D'ESPÈCES
# ================================================================

par(mfrow = c(1, 2), mar = c(5, 4, 4, 2) + 0.5)

# --- Histogramme 1 : Distance au centroïde ---
Q1_centroide <- quantile(tableau_final$dist_centroide, 0.25)
Q3_centroide <- quantile(tableau_final$dist_centroide, 0.75)
seuil_centroide <- Q3_centroide + 1.5 * (Q3_centroide - Q1_centroide)

especes_outliers_centroide <- tableau_final[tableau_final$dist_centroide > seuil_centroide, ]
liste_centroide <- paste(especes_outliers_centroide$species, collapse = "\n")

hist(tableau_final$dist_centroide,
     main = "Distance au centroïde",
     xlab = "Distance euclidienne",
     col = "grey85", border = "white")
abline(v = seuil_centroide, col = "red", lwd = 2, lty = 2)

legend("topright",
       legend = paste0("Q3+1.5×IQR = ", round(seuil_centroide, 2), "\n\n",
                        "Espèces concernées :\n", liste_centroide),
       col = "red", lty = 2, lwd = 2, bty = "n", cex = 0.7)

# --- Histogramme 2 : Functional Distinctiveness ---
Q1_Di <- quantile(tableau_final$Di, 0.25)
Q3_Di <- quantile(tableau_final$Di, 0.75)
seuil_Di <- Q3_Di + 1.5 * (Q3_Di - Q1_Di)

especes_outliers_Di <- tableau_final[tableau_final$Di > seuil_Di, ]
liste_Di <- paste(especes_outliers_Di$species, collapse = "\n")

hist(tableau_final$Di,
     main = "Functional Distinctiveness",
     xlab = "Di",
     col = "grey85", border = "white")
abline(v = seuil_Di, col = "red", lwd = 2, lty = 2)

legend("topright",
       legend = paste0("Q3+1.5×IQR = ", round(seuil_Di, 2), "\n\n",
                        "Espèces concernées :\n", liste_Di),
       col = "red", lty = 2, lwd = 2, bty = "n", cex = 0.7)

par(mfrow = c(1, 1))
```

```{r}
#| include: false
merged_data_3T <- merge(data_traits_EF, trait_space_subset$PCAInfo$pca.object$scores, by = "row.names", all.x = TRUE) |>  
  tibble::column_to_rownames(var = "Row.names")

trait_space_subset$PCAInfo

#maintenet le tree c'est avec spagg plus name complete il faut changer les rownames de merged data 3T


merged_data_3T <- merged_data_3T |> 
  tibble::rownames_to_column(var = "rowname") |>  
  dplyr::select(-gragg) |>                         
  dplyr::left_join(woodiv_species, by = c("rowname" = "full_scientific_name")) |>  
  tibble::column_to_rownames(var = "gragg")




```

Code précedant à modifier parce que ce n'est plus comme ça que l'on prends la somme

\|\> dplyr::mutate(Sum = isoprene+ monoterpenes)\|\> dplyr::mutate(log_Sum = log(Sum +0.01)) \|\> dplyr::mutate(log_Sum_min = log(Sum_min +0.01))\|\> dplyr::mutate(log_Sum_max = log(Sum_max +0.01))

PCA pour les 101 sp avec le trait Sum inclus dans la PCA

```{r}

#| include: false


#subset 101 sp pour lesquelles on a les isoprenoids
data_traits_sp_iso <- data_traits_EF|> dplyr::filter(BVOCsData == 1) |> subset( select = -c(isoprene, monoterpenes, BVOCsData, type))

#Selection des 5 traits utilisés pour la PCA, (traits usuels plus le trait Sum)

data_traits_sp_iso_isoprenoids <- subset(data_traits_sp_iso, select = c(HeightMax,LeafArea, SLA, StemSpecDens, sum_isoprenoids_mean )) 


data_traits_sp_iso_isoprenoids_N <- data_traits_sp_iso_isoprenoids |> normaliser_dataframe()
#ajouter en groupe vec type to create a subset for each type




funspace::funspaceDim(data_traits_sp_iso_isoprenoids_N)## retains only the first compoenent ?

pca.trait_iso <- princomp(data_traits_sp_iso_isoprenoids_N)

summary(pca.trait_iso )


# Loadings bruts
loadings_mat <- unclass(pca.trait_iso$loadings)  # unclass() pour avoir une vraie matrice

# Contribution en % = loading^2 / somme des loadings^2 par colonne (PC), x100
contrib <- sweep(loadings_mat^2, 2, colSums(loadings_mat^2), FUN = "/") * 100
contrib <- as.data.frame(contrib)
print(round(contrib, 1))




# 3. PCA avec traits usuels subset 101 isoprenoids data + isoprenoid traits
trait_space_subset_iso_isoprenoid <-funspace::funspace(pca.trait_iso, PCs = c(1,2))


plot(trait_space_subset_iso_isoprenoid, quant.plot = TRUE, arrows = TRUE, arrows.length = 0.9)

trait_space_subset_iso_isoprenoid <-funspace::funspace(pca.trait_iso, PCs = c(2,3))


plot(trait_space_subset_iso_isoprenoid, quant.plot = TRUE, arrows = TRUE, arrows.length = 0.9)

```

Construction de la colonne sous types d'émetteurs dans le dataframe merged_data_3T

```{r}
seuil_iso_low <- 10
seuil_iso_medium <- 30
seuil_mono_low <- 2
seuil_mono_medium <- 5.1

threshold_iso_emit <- 1
threshold_mono_emit <- 0.1

classer <- function(iso, mono) {
  emit_iso <- !is.na(iso) && iso > threshold_iso_emit
  emit_mono <- !is.na(mono) && mono > threshold_mono_emit
  
  if (!emit_iso && !emit_mono) return("NE")
  if (emit_iso && emit_mono) return("both")
  
  if (emit_iso) {
    niveau_iso <- if (iso < seuil_iso_low) "low"
    else if (iso <= seuil_iso_medium) "medium"
    else "high"
    return(paste0("iso_", niveau_iso))
  }
  
  if (emit_mono) {
    niveau_mono <- if (mono < seuil_mono_low) "low"
    else if (mono <= seuil_mono_medium) "medium"
    else "high"
    return(paste0("mono_", niveau_mono))
  }
}

merged_data_3T$sub_type <- mapply(classer, 
                                    merged_data_3T$isoprene, 
                                    merged_data_3T$monoterpenes, 
                                    SIMPLIFY = TRUE)

# Correction : NA (et non "NE") quand il n'y a pas de données BVOC
merged_data_3T$sub_type[merged_data_3T$BVOCsData == 0] <- NA



```

```{r}
# ---------------------------------------------------------
# Colour palette
# ---------------------------------------------------------

col_palette <- c(
  "NE"          = "#fce72e",
  "iso_medium"  = "#adda96",
  "iso_high"    = "#59ac24",
  "mono_low"    = "#b7c2f3",
  "mono_medium" = "#91a2e9",
  "mono_high"   = "#2c52c4",
  "both"        = "#c34f70"
)

# ---------------------------------------------------------
# Legend labels
# ---------------------------------------------------------

emission_labels <- c(
  "NE"          = "Non-emitter",
  "iso_medium"  = "Medium isoprene emitter",
  "iso_high"    = "High isoprene emitter",
  "mono_low"    = "Low monoterpene emitter",
  "mono_medium" = "Medium monoterpene emitter",
  "mono_high"   = "High monoterpene emitter",
  "both"        = "Isoprene and monoterpene emitter"
)
# ---------------------------------------------------------
# Prepare data
# ---------------------------------------------------------

plot_data <- merged_data_3T %>%
  filter(
    !is.na(sum_isoprenoids_mean),
    !is.na(sum_isoprenoids_min),
    !is.na(sum_isoprenoids_max)
  ) %>%
  mutate(
    log_sum     = log10(sum_isoprenoids_mean + 0.01),
    log_sum_min = log10(sum_isoprenoids_min + 0.01),
    log_sum_max = log10(sum_isoprenoids_max + 0.01),

    # Keep only the categories that exist
    sub_type = factor(
      sub_type,
      levels = names(col_palette)
    )
  ) %>%
  arrange(log_sum) %>%
  mutate(
    rank = row_number()
  )
```

Fonction pour faire la première figure de l'article isnpiré de la figure donnée par yoann. Axe des x species ranked by their sum_isoprenoids (sum computed at the level of the pop then averaged together)

```{r}
library(ggplot2)
library(dplyr)

# ---------------------------------------------------------
# Colour palette
# ---------------------------------------------------------

col_palette <- c(
  "NE"          = "#fce72e",
  "iso_medium"  = "#adda96",
  "iso_high"    = "#59ac24",
  "mono_low"    = "#b7c2f3",
  "mono_medium" = "#91a2e9",
  "mono_high"   = "#2c52c4",
  "both"        = "#c34f70"
)

# ---------------------------------------------------------
# Legend labels
# ---------------------------------------------------------

emission_labels <- c(
  "NE"          = "Non-emitter",
  "iso_medium"  = "Medium isoprene emitter",
  "iso_high"    = "High isoprene emitter",
  "mono_low"    = "Low monoterpene emitter",
  "mono_medium" = "Medium monoterpene emitter",
  "mono_high"   = "High monoterpene emitter",
  "both"        = "Isoprene and monoterpene emitter"
)

# ---------------------------------------------------------
# Prepare data
# ---------------------------------------------------------

plot_data <- merged_data_3T %>%
  filter(
    !is.na(sum_isoprenoids_mean),
    !is.na(sum_isoprenoids_min),
    !is.na(sum_isoprenoids_max)
  ) %>%
  mutate(
    log_sum     = log10(sum_isoprenoids_mean + 0.01),
    log_sum_min = log10(sum_isoprenoids_min + 0.01),
    log_sum_max = log10(sum_isoprenoids_max + 0.01),

    # Keep only the categories that exist
    sub_type = factor(
      sub_type,
      levels = names(col_palette)
    )
  ) %>%
  arrange(log_sum) %>%
  mutate(
    rank = row_number()
  )

# ---------------------------------------------------------
# Plot
# ---------------------------------------------------------
# ---------------------------------------------------------
# Position verticale de la bande de carreaux
# ---------------------------------------------------------
tile_y      <- -2.3   # position centrale de la bande
tile_height <- 0.15   # épaisseur de la bande

p <- ggplot(
  plot_data,
  aes(x = rank, y = log_sum)
) +
  # Bande de carreaux colorés (tout en bas, sous les points)
  geom_tile(
    aes(x = rank, y = tile_y, fill = sub_type),
    height = tile_height,
    width = 1
  ) +
  # Min–max range avec bouts en T
  geom_errorbar(
    aes(
      ymin = log_sum_min,
      ymax = log_sum_max,
      colour = sub_type
    ),
    width = 0.18,
    linewidth = 0.45,
    alpha = 0.55
  ) +
  # Mean EF
  geom_point(
    aes(colour = sub_type),
    size = 2.2
  ) +
  # Couleurs des points/barres d'erreur
  scale_colour_manual(
    values = col_palette,
    labels = emission_labels,
    name = "Emitter type",
    drop = TRUE
  ) +
  # Couleurs des carreaux (même palette, légende masquée)
  scale_fill_manual(
    values = col_palette,
    guide = "none"
  ) +
  # X axis
  scale_x_continuous(
    name = "Species rank",
    expand = expansion(mult = c(0.01, 0.02))
  ) +
  # Y axis
  scale_y_continuous(
    name = expression(
      log[10] * "(EF + 0.01)" ~
       "(" * mu * "g" * "\u00b7g"^{-1} * "\u00b7h"^{-1} * ")"
    ),
    expand = expansion(mult = c(0.03, 0.05)),
    limits = c(tile_y - tile_height, NA)  # laisse la place pour la bande
  ) +
  theme_minimal(base_size = 11) +
  theme(
    text = element_text(face = "plain", colour = "black"),
    axis.title = element_text(size = 11, face = "plain"),
    axis.text = element_text(size = 9.5, face = "plain", colour = "black"),
    panel.grid.major.y = element_line(colour = "grey88", linewidth = 0.35),
    panel.grid.minor.y = element_line(colour = "grey94", linewidth = 0.25),
    panel.grid.major.x = element_blank(),
    panel.grid.minor.x = element_blank(),
    axis.line = element_line(linewidth = 0.45, colour = "black"),
    axis.ticks = element_line(linewidth = 0.45, colour = "black"),
    legend.position = "right",
    legend.title = element_text(size = 10, face = "plain"),
    legend.text = element_text(size = 9, face = "plain"),
    legend.key = element_blank(),
    legend.spacing.y = unit(0.12, "cm"),
    plot.margin = margin(5.5, 8, 5.5, 5.5)
  )

ggsave(
  filename = "allsp_EF.svg",
  plot = p,
  width = 10,
  height = 4,
  device = "svg"
)
```

\

Position des outliers fonctionnels sur le gradient d'émission

```{r}
library(ggplot2)
library(dplyr)

# ---------------------------------------------------------
# Colour palette (inchangée)
# ---------------------------------------------------------

col_palette <- c(
  "NE"          = "#fce72e",
  "iso_medium"  = "#adda96",
  "iso_high"    = "#59ac24",
  "mono_low"    = "#b7c2f3",
  "mono_medium" = "#91a2e9",
  "mono_high"   = "#2c52c4",
  "both"        = "#c34f70"
)

emission_labels <- c(
  "NE"          = "Non-emitter",
  "iso_medium"  = "Medium isoprene emitter",
  "iso_high"    = "High isoprene emitter",
  "mono_low"    = "Low monoterpene emitter",
  "mono_medium" = "Medium monoterpene emitter",
  "mono_high"   = "High monoterpene emitter",
  "both"        = "Isoprene and monoterpene emitter"
)

# ---------------------------------------------------------
# Liste des espèces outliers à mettre en évidence
# ---------------------------------------------------------

especes_a_colorer <- c(
  "Abies_alba", "Chamaerops_humilis", "Fagus_sylvatica",
  "Ficus_carica", "Frangula_alnus", "Tilia_platyphyllos"
)

# ---------------------------------------------------------
# Prepare data
# ---------------------------------------------------------

plot_data <- merged_data_3T %>%
  filter(
    !is.na(sum_isoprenoids_mean),
    !is.na(sum_isoprenoids_min),
    !is.na(sum_isoprenoids_max)
  ) %>%
  mutate(
    log_sum     = log10(sum_isoprenoids_mean + 0.01),
    log_sum_min = log10(sum_isoprenoids_min + 0.01),
    log_sum_max = log10(sum_isoprenoids_max + 0.01),

    is_outlier = rowname %in% especes_a_colorer,

    # Couleur affichée : sub_type si outlier, sinon catégorie "grise"
    display_colour = ifelse(is_outlier, as.character(sub_type), "grey_other"),
    display_colour = factor(display_colour, levels = c(names(col_palette), "grey_other"))
  ) %>%
  arrange(log_sum) %>%
  mutate(
    rank = row_number()
  )

outlier_points <- plot_data %>% filter(is_outlier)

# ---------------------------------------------------------
# Palette étendue : couleurs sub_type + gris pour le reste
# ---------------------------------------------------------

col_palette_display <- c(col_palette, "grey_other" = "grey80")

# ---------------------------------------------------------
# Plot
# ---------------------------------------------------------

p <- ggplot(
  plot_data,
  aes(x = rank, y = log_sum)
) +
  geom_errorbar(
    aes(
      ymin = log_sum_min,
      ymax = log_sum_max,
      colour = display_colour,
      alpha = is_outlier
    ),
    width = 0.18,
    linewidth = 0.45
  ) +
  geom_point(
    aes(colour = display_colour, size = is_outlier, alpha = is_outlier)
  ) +
  geom_point(
    data = outlier_points,
    aes(x = rank, y = log_sum),
    shape = 21, colour = "black", fill = NA,
    size = 4.2, stroke = 0.9
  ) +
  ggrepel::geom_text_repel(
    data = outlier_points,
    aes(x = rank, y = log_sum, label = rowname),
    size = 2.8, colour = "black",
    min.segment.length = 0,
    segment.size = 0.3,
    box.padding = 0.4,
    max.overlaps = Inf
  ) +
  scale_colour_manual(
    values = col_palette_display,
    labels = emission_labels,      # correction : plus de "grey_other" ici
    name = "Emitter type",
    breaks = names(col_palette),   # la légende n'affiche que les vraies catégories
    drop = FALSE
  ) +
  scale_alpha_manual(
    values = c("TRUE" = 0.95, "FALSE" = 0.35),
    guide = "none"
  ) +
  scale_size_manual(
    values = c("TRUE" = 2.8, "FALSE" = 1.6),
    guide = "none"
  ) +
  scale_x_continuous(
    name = "Species rank",
    expand = expansion(mult = c(0.01, 0.02))
  ) +
  scale_y_continuous(
    name = expression(
      log[10] * "(EF + 0.01)" ~
       "(" * mu * "g" * "\u00b7g"^{-1} * "\u00b7h"^{-1} * ")"
    ),
    expand = expansion(mult = c(0.03, 0.05))
  ) +
  theme_minimal(base_size = 11) +
  theme(
    text = element_text(face = "plain", colour = "black"),
    axis.title = element_text(size = 11, face = "plain"),
    axis.text = element_text(size = 9.5, face = "plain", colour = "black"),
    panel.grid.major.y = element_line(colour = "grey88", linewidth = 0.35),
    panel.grid.minor.y = element_line(colour = "grey94", linewidth = 0.25),
    panel.grid.major.x = element_blank(),
    panel.grid.minor.x = element_blank(),
    axis.line = element_line(linewidth = 0.45, colour = "black"),
    axis.ticks = element_line(linewidth = 0.45, colour = "black"),
    legend.position = "right",
    legend.title = element_text(size = 10, face = "plain"),
    legend.text = element_text(size = 9, face = "plain"),
    legend.key = element_blank(),
    legend.spacing.y = unit(0.12, "cm"),
    plot.margin = margin(5.5, 8, 5.5, 5.5)
  )

ggsave(
  filename = "position_outliers_gradient_emission.svg",
  plot = p,
  width = 10,
  height = 4,
  device = "svg"
)

```

\
Plot first et last window sans les tiles

```{r}
library(ggplot2)
library(dplyr)

# Palette de couleurs (identique)
col_palette <- c(
  "NE"          = "#fce72e",
  "iso_medium"  = "#adda96",
  "iso_high"    = "#59ac24",
  "mono_low"    = "#b7c2f3",
  "mono_medium" = "#91a2e9",
  "mono_high"   = "#2c52c4",
  "both"        = "#c34f70"
)

# ------------------------------------------------------------
# Préparation des données
# ------------------------------------------------------------
plot_data <- merged_data_3T %>%
  filter(
    !is.na(sum_isoprenoids_mean),
    !is.na(sum_isoprenoids_min),
    !is.na(sum_isoprenoids_max)
  ) %>%
  mutate(
    log_sum     = log10(sum_isoprenoids_mean + 0.01),
    log_sum_min = log10(sum_isoprenoids_min + 0.01),
    log_sum_max = log10(sum_isoprenoids_max + 0.01),
    sub_type = factor(sub_type, levels = names(col_palette))
  ) %>%
  arrange(log_sum) %>%
  mutate(rank = row_number())

# Valeurs de référence pour les lignes horizontales
y_sp13 <- plot_data %>% filter(rank == 13) %>% pull(log_sum)
y_sp89 <- plot_data %>% filter(rank == 89) %>% pull(log_sum)

# ------------------------------------------------------------
# Graphique 1 : fenêtre 1 (rangs 1 à 25)
# ------------------------------------------------------------
p_window1 <- ggplot(plot_data, aes(x = rank, y = log_sum)) +

  # Arrière‑plan : toutes les espèces en gris clair
  geom_errorbar(
    aes(ymin = log_sum_min, ymax = log_sum_max),
    colour = "grey80",
    width = 0.18,
    linewidth = 0.4,
    alpha = 0.7
  ) +
  geom_point(
    colour = "grey80",
    size = 1.8
  ) +

  # Rectangle bleu transparent pour la fenêtre 1
  annotate(
    "rect",
    xmin = 0.5, xmax = 25.5,
    ymin = -Inf, ymax = Inf,
    fill = "#dfe5f7",
    alpha = 0.35,
    colour = "#7186c5",
    linewidth = 0.7
  ) +

  # Espèces de la fenêtre 1 en couleur
  geom_errorbar(
    data = plot_data %>% filter(rank <= 25),
    aes(ymin = log_sum_min, ymax = log_sum_max, colour = sub_type),
    width = 0.18,
    linewidth = 0.45,
    alpha = 0.55
  ) +
  geom_point(
    data = plot_data %>% filter(rank <= 25),
    aes(colour = sub_type),
    size = 2.2
  ) +

  # Ligne horizontale pour l'espèce 13
  geom_hline(
    yintercept = y_sp13,
    linetype = "dashed",
    colour = "#3156b3",
    linewidth = 0.6
  ) +



  scale_colour_manual(
    values = col_palette,
    guide  = "none"               # Pas de légende
  ) +

  scale_x_continuous(
    name = "Species rank",
    breaks = seq(0, 100, 20),
    expand = expansion(mult = c(0.01, 0.02))
  ) +
  scale_y_continuous(
    name = expression(
      log[10] * "(EF + 0.01)" ~
      "(" * mu * "\u00b7g"^{-1} * "\u00b7h"^{-1} * ")"
    ),
    expand = expansion(mult = c(0.03, 0.05))
  ) +

  theme_minimal(base_size = 11) +
  theme(
    text = element_text(face = "plain", colour = "black"),
    axis.title = element_text(size = 11, face = "plain"),
    axis.text = element_text(size = 9.5, face = "plain", colour = "black"),
    panel.grid.major.y = element_line(colour = "grey88", linewidth = 0.35),
    panel.grid.minor.y = element_line(colour = "grey94", linewidth = 0.25),
    panel.grid.major.x = element_blank(),
    panel.grid.minor.x = element_blank(),
    axis.line = element_line(linewidth = 0.45, colour = "black"),
    axis.ticks = element_line(linewidth = 0.45, colour = "black"),
    legend.position = "none",
    plot.margin = margin(5.5, 8, 5.5, 5.5)
  )

# ------------------------------------------------------------
# Graphique 2 : dernière fenêtre (rangs 77 à 101)
# ------------------------------------------------------------
p_window2 <- ggplot(plot_data, aes(x = rank, y = log_sum)) +

  # Arrière‑plan : toutes les espèces en gris clair
  geom_errorbar(
    aes(ymin = log_sum_min, ymax = log_sum_max),
    colour = "grey80",
    width = 0.18,
    linewidth = 0.4,
    alpha = 0.7
  ) +
  geom_point(
    colour = "grey80",
    size = 1.8
  ) +

  # Rectangle bleu transparent pour la dernière fenêtre
  annotate(
    "rect",
    xmin = 76.5, xmax = 101.5,
    ymin = -Inf, ymax = Inf,
    fill = "#dfe5f7",
    alpha = 0.35,
    colour = "#7186c5",
    linewidth = 0.7
  ) +

  # Espèces de la dernière fenêtre en couleur
  geom_errorbar(
    data = plot_data %>% filter(rank >= 77),
    aes(ymin = log_sum_min, ymax = log_sum_max, colour = sub_type),
    width = 0.18,
    linewidth = 0.45,
    alpha = 0.55
  ) +
  geom_point(
    data = plot_data %>% filter(rank >= 77),
    aes(colour = sub_type),
    size = 2.2
  ) +

  # Ligne horizontale pour l'espèce 89 (13e de la fenêtre 2)
  geom_hline(
    yintercept = y_sp89,
    linetype = "dashed",
    colour = "#3156b3",
    linewidth = 0.6
  ) +


  scale_colour_manual(
    values = col_palette,
    guide  = "none"
  ) +

  scale_x_continuous(
    name = "Species rank",
    breaks = seq(0, 100, 20),
    expand = expansion(mult = c(0.01, 0.02))
  ) +
  scale_y_continuous(
    name = expression(
      log[10] * "(EF + 0.01)" ~
      "(" * mu * "g" * "\u00b7g"^{-1} * "\u00b7h"^{-1} * ")"
    ),
    expand = expansion(mult = c(0.03, 0.05))
  ) +

  theme_minimal(base_size = 11) +
  theme(
    text = element_text(face = "plain", colour = "black"),
    axis.title = element_text(size = 11, face = "plain"),
    axis.text = element_text(size = 9.5, face = "plain", colour = "black"),
    panel.grid.major.y = element_line(colour = "grey88", linewidth = 0.35),
    panel.grid.minor.y = element_line(colour = "grey94", linewidth = 0.25),
    panel.grid.major.x = element_blank(),
    panel.grid.minor.x = element_blank(),
    axis.line = element_line(linewidth = 0.45, colour = "black"),
    axis.ticks = element_line(linewidth = 0.45, colour = "black"),
    legend.position = "none",
    plot.margin = margin(5.5, 8, 5.5, 5.5)
  )

# Affichage
print(p_window1)
print(p_window2)

# Sauvegarde (exemple)
ggsave(
  filename = "fenetre1.svg",
  plot = p_window1,
  width = 6,
  height = 4,
  device = "svg"
)
ggsave(
  filename = "fenetre2.svg",
  plot = p_window2,
  width = 6,
  height = 4,
  device = "svg"
)

```

Plot first et last window avec les tiles

```{r}
library(ggplot2)
library(dplyr)

# ============================================================
# Palette de couleurs
# ============================================================

col_palette <- c(
  "NE"          = "#fce72e",
  "iso_medium"  = "#adda96",
  "iso_high"    = "#59ac24",
  "mono_low"    = "#b7c2f3",
  "mono_medium" = "#91a2e9",
  "mono_high"   = "#2c52c4",
  "both"        = "#c34f70"
)


# ============================================================
# Préparation des données
# ============================================================

plot_data <- merged_data_3T %>%
  filter(
    !is.na(sum_isoprenoids_mean),
    !is.na(sum_isoprenoids_min),
    !is.na(sum_isoprenoids_max)
  ) %>%
  mutate(
    log_sum     = log10(sum_isoprenoids_mean + 0.01),
    log_sum_min = log10(sum_isoprenoids_min + 0.01),
    log_sum_max = log10(sum_isoprenoids_max + 0.01),
    sub_type = factor(
      sub_type,
      levels = names(col_palette)
    )
  ) %>%
  arrange(log_sum) %>%
  mutate(rank = row_number())


# ============================================================
# Valeurs de référence pour les lignes horizontales
# ============================================================

y_sp13 <- plot_data %>%
  filter(rank == 13) %>%
  pull(log_sum)

y_sp89 <- plot_data %>%
  filter(rank == 89) %>%
  pull(log_sum)


# ============================================================
# Paramètres de la bande de carreaux
# ============================================================

tile_y      <- -2.3
tile_height <- 0.15


# ============================================================
# Préparation des données pour les carreaux
# ============================================================

# Toutes les espèces sont grisées par défaut
tile_data <- plot_data %>%
  mutate(
    tile_colour = "grey85"
  )


# ============================================================
# Graphique 1 : fenêtre 1 (rangs 1 à 25)
# ============================================================

# Carreaux :
# rangs 1-25 = couleur du sub_type
# rangs 26-101 = gris

tile_data_window1 <- tile_data %>%
  mutate(
    tile_fill = if_else(
      rank <= 25,
      as.character(sub_type),
      "grey85"
    )
  )


p_window1 <- ggplot(
  plot_data,
  aes(x = rank, y = log_sum)
) +

  # ----------------------------------------------------------
  # Arrière-plan : toutes les espèces en gris clair
  # ----------------------------------------------------------

  geom_errorbar(
    aes(
      ymin = log_sum_min,
      ymax = log_sum_max
    ),
    colour = "grey80",
    width = 0.18,
    linewidth = 0.4,
    alpha = 0.7
  ) +

  geom_point(
    colour = "grey80",
    size = 1.8
  ) +

  # ----------------------------------------------------------
  # Rectangle bleu transparent pour la fenêtre 1
  # ----------------------------------------------------------

  annotate(
    "rect",
    xmin = 0.5,
    xmax = 25.5,
    ymin = -Inf,
    ymax = Inf,
    fill = "#dfe5f7",
    alpha = 0.35,
    colour = "#7186c5",
    linewidth = 0.7
  ) +

  # ----------------------------------------------------------
  # Espèces de la fenêtre 1 en couleur
  # ----------------------------------------------------------

  geom_errorbar(
    data = plot_data %>%
      filter(rank <= 25),
    aes(
      ymin = log_sum_min,
      ymax = log_sum_max,
      colour = sub_type
    ),
    width = 0.18,
    linewidth = 0.45,
    alpha = 0.55
  ) +

  geom_point(
    data = plot_data %>%
      filter(rank <= 25),
    aes(colour = sub_type),
    size = 2.2
  ) +

  # ----------------------------------------------------------
  # Ligne horizontale pour l'espèce 13
  # ----------------------------------------------------------

  geom_hline(
    yintercept = y_sp13,
    linetype = "dashed",
    colour = "#3156b3",
    linewidth = 0.6
  ) +

  # ----------------------------------------------------------
  # BANDE DE CARREAUX
  #
  # Toutes les espèces = gris
  # Fenêtre 1 = couleur selon sub_type
  # ----------------------------------------------------------

  geom_tile(
    data = tile_data_window1,
    aes(
      x = rank,
      y = tile_y,
      fill = tile_fill
    ),
    height = tile_height,
    width = 1
  ) +

  # ----------------------------------------------------------
  # Couleurs des points + couleurs des carreaux
  # ----------------------------------------------------------

  scale_colour_manual(
    values = col_palette,
    guide = "none"
  ) +

  scale_fill_manual(
    values = c(
      col_palette,
      "grey85" = "grey85"
    ),
    guide = "none"
  ) +

  # ----------------------------------------------------------
  # Axe X
  # ----------------------------------------------------------

  scale_x_continuous(
    name = "Species rank",
    breaks = seq(0, 100, 20),
    expand = expansion(mult = c(0.01, 0.02))
  ) +

  # ----------------------------------------------------------
  # Axe Y
  # ----------------------------------------------------------

  scale_y_continuous(
    name = expression(
      log[10] * "(EF + 0.01)" ~
      "(" * mu * "g" * "\u00b7g"^{-1} * "\u00b7h"^{-1} * ")"
    ),
    limits = c(
      tile_y - tile_height,
      NA
    ),
    expand = expansion(
      mult = c(0.03, 0.05)
    )
  ) +

  # ----------------------------------------------------------
  # Thème
  # ----------------------------------------------------------

  theme_minimal(base_size = 11) +

  theme(
    text = element_text(
      face = "plain",
      colour = "black"
    ),

    axis.title = element_text(
      size = 11,
      face = "plain"
    ),

    axis.text = element_text(
      size = 9.5,
      face = "plain",
      colour = "black"
    ),

    panel.grid.major.y = element_line(
      colour = "grey88",
      linewidth = 0.35
    ),

    panel.grid.minor.y = element_line(
      colour = "grey94",
      linewidth = 0.25
    ),

    panel.grid.major.x = element_blank(),
    panel.grid.minor.x = element_blank(),

    axis.line = element_line(
      linewidth = 0.45,
      colour = "black"
    ),

    axis.ticks = element_line(
      linewidth = 0.45,
      colour = "black"
    ),

    legend.position = "none",

    plot.margin = margin(
      5.5, 8, 5.5, 5.5
    )
  )


# ============================================================
# Graphique 2 : dernière fenêtre (rangs 77 à 101)
# ============================================================

# Carreaux :
# rangs 1-76 = gris
# rangs 77-101 = couleur du sub_type

tile_data_window2 <- tile_data %>%
  mutate(
    tile_fill = if_else(
      rank >= 77,
      as.character(sub_type),
      "grey85"
    )
  )


p_window2 <- ggplot(
  plot_data,
  aes(x = rank, y = log_sum)
) +

  # ----------------------------------------------------------
  # Arrière-plan : toutes les espèces en gris clair
  # ----------------------------------------------------------

  geom_errorbar(
    aes(
      ymin = log_sum_min,
      ymax = log_sum_max
    ),
    colour = "grey80",
    width = 0.18,
    linewidth = 0.4,
    alpha = 0.7
  ) +

  geom_point(
    colour = "grey80",
    size = 1.8
  ) +

  # ----------------------------------------------------------
  # Rectangle bleu transparent pour la dernière fenêtre
  # ----------------------------------------------------------

  annotate(
    "rect",
    xmin = 76.5,
    xmax = 101.5,
    ymin = -Inf,
    ymax = Inf,
    fill = "#dfe5f7",
    alpha = 0.35,
    colour = "#7186c5",
    linewidth = 0.7
  ) +

  # ----------------------------------------------------------
  # Espèces de la dernière fenêtre en couleur
  # ----------------------------------------------------------

  geom_errorbar(
    data = plot_data %>%
      filter(rank >= 77),
    aes(
      ymin = log_sum_min,
      ymax = log_sum_max,
      colour = sub_type
    ),
    width = 0.18,
    linewidth = 0.45,
    alpha = 0.55
  ) +

  geom_point(
    data = plot_data %>%
      filter(rank >= 77),
    aes(colour = sub_type),
    size = 2.2
  ) +

  # ----------------------------------------------------------
  # Ligne horizontale pour l'espèce 89
  # ----------------------------------------------------------

  geom_hline(
    yintercept = y_sp89,
    linetype = "dashed",
    colour = "#3156b3",
    linewidth = 0.6
  ) +

  # ----------------------------------------------------------
  # BANDE DE CARREAUX
  #
  # Toutes les espèces = gris
  # Fenêtre 2 = couleur selon sub_type
  # ----------------------------------------------------------

  geom_tile(
    data = tile_data_window2,
    aes(
      x = rank,
      y = tile_y,
      fill = tile_fill
    ),
    height = tile_height,
    width = 1
  ) +

  # ----------------------------------------------------------
  # Couleurs des points + couleurs des carreaux
  # ----------------------------------------------------------

  scale_colour_manual(
    values = col_palette,
    guide = "none"
  ) +

  scale_fill_manual(
    values = c(
      col_palette,
      "grey85" = "grey85"
    ),
    guide = "none"
  ) +

  # ----------------------------------------------------------
  # Axe X
  # ----------------------------------------------------------

  scale_x_continuous(
    name = "Species rank",
    breaks = seq(0, 100, 20),
    expand = expansion(mult = c(0.01, 0.02))
  ) +

  # ----------------------------------------------------------
  # Axe Y
  # ----------------------------------------------------------

  scale_y_continuous(
    name = expression(
      log[10] * "(EF + 0.01)" ~
      "(" * mu * "g" * "\u00b7g"^{-1} * "\u00b7h"^{-1} * ")"
    ),
    limits = c(
      tile_y - tile_height,
      NA
    ),
    expand = expansion(
      mult = c(0.03, 0.05)
    )
  ) +

  # ----------------------------------------------------------
  # Thème
  # ----------------------------------------------------------

  theme_minimal(base_size = 11) +

  theme(
    text = element_text(
      face = "plain",
      colour = "black"
    ),

    axis.title = element_text(
      size = 11,
      face = "plain"
    ),

    axis.text = element_text(
      size = 9.5,
      face = "plain",
      colour = "black"
    ),

    panel.grid.major.y = element_line(
      colour = "grey88",
      linewidth = 0.35
    ),

    panel.grid.minor.y = element_line(
      colour = "grey94",
      linewidth = 0.25
    ),

    panel.grid.major.x = element_blank(),
    panel.grid.minor.x = element_blank(),

    axis.line = element_line(
      linewidth = 0.45,
      colour = "black"
    ),

    axis.ticks = element_line(
      linewidth = 0.45,
      colour = "black"
    ),

    legend.position = "none",

    plot.margin = margin(
      5.5, 8, 5.5, 5.5
    )
  )


# ============================================================
# Affichage
# ============================================================

print(p_window1)
print(p_window2)


# ============================================================
# Sauvegarde
# ============================================================

ggsave(
  filename = "fenetre1.svg",
  plot = p_window1,
  width = 6,
  height = 4,
  device = "svg"
)

ggsave(
  filename = "fenetre2.svg",
  plot = p_window2,
  width = 6,
  height = 4,
  device = "svg"
)
```

Plot moving window illustration fenêtre qui se décale

```{r}
# ------------------------------------------------------------
# Figure : fenêtres glissantes alignées sur les rangs
# Décalage vertical uniquement, pas de décalage horizontal
# Sans flèche
# ------------------------------------------------------------

# ---- Paramètres ----
window_size <- 25
n_windows <- nrow(plot_data) - window_size + 1  # = 77

# Hauteur = étendue des 25 premières espèces
first_vals <- plot_data$log_sum[1:25]
y_min_first <- min(first_vals)
y_max_first <- max(first_vals)
rect_height <- y_max_first - y_min_first

# Décalage vertical pour que la dernière fenêtre atteigne le max EF global
y_max_global <- max(plot_data$log_sum, na.rm = TRUE)
total_shift_y <- y_max_global - y_max_first
offset_y <- total_shift_y / (n_windows - 1)

# Pas de décalage horizontal
offset_x <- 0

# Gradient d'alpha
alpha_values <- seq(0.1, 0.6, length.out = n_windows)

# ---- Génération des rectangles ----
rect_data <- data.frame()
for (i in 1:n_windows) {
  shift_y <- (i - 1) * offset_y
  rect_data <- rbind(
    rect_data,
    data.frame(
      xmin = i,
      xmax = i + window_size - 1,
      ymin = y_min_first + shift_y,
      ymax = y_min_first + rect_height + shift_y,
      alpha_val = alpha_values[i]
    )
  )
}

# ---- Limites de l'axe Y ----
y_limits <- range(
  c(
    plot_data$log_sum,
    y_min_first,
    y_min_first + rect_height + (n_windows - 1) * offset_y
  )
)
y_limits[1] <- y_limits[1] - 0.2
y_limits[2] <- y_limits[2] + 0.2

# ---- Graphique ----
p_slide <- ggplot() +

  # Rectangles en arrière‑plan
  geom_rect(
    data = rect_data,
    aes(
      xmin = xmin, xmax = xmax,
      ymin = ymin, ymax = ymax,
      alpha = alpha_val
    ),
    fill = "#dfe5f7",
    colour = "#7186c5",
    linewidth = 0.3
  ) +
  scale_alpha_identity() +

  # Points des espèces en premier plan
  geom_point(
    data = plot_data,
    aes(x = rank, y = log_sum),
    colour = "grey40",
    size = 2.0
  ) +

  # Échelles
  scale_x_continuous(
    name = "Species rank",
    breaks = seq(0, 100, 20),
    expand = expansion(mult = c(0.01, 0.02))
  ) +
  scale_y_continuous(
    name = expression(
      log[10] * "(EF + 0.01)" ~
      "(" * mu * "g" * "\u00b7g"^{-1} * "\u00b7h"^{-1} * ")"
    ),
    limits = y_limits,
    expand = expansion(mult = c(0.03, 0.05))
  ) +

  # Thème identique aux figures 1 et 2
  theme_minimal(base_size = 11) +
  theme(
    text = element_text(face = "plain", colour = "black"),
    axis.title = element_text(size = 11, face = "plain"),
    axis.text = element_text(size = 9.5, face = "plain", colour = "black"),
    panel.grid.major.y = element_line(colour = "grey88", linewidth = 0.35),
    panel.grid.minor.y = element_line(colour = "grey94", linewidth = 0.25),
    panel.grid.major.x = element_blank(),
    panel.grid.minor.x = element_blank(),
    axis.line = element_line(linewidth = 0.45, colour = "black"),
    axis.ticks = element_line(linewidth = 0.45, colour = "black"),
    plot.margin = margin(5.5, 8, 5.5, 5.5)
  )

# Affichage
print(p_slide)

ggsave(
  filename = "sliding_windows.svg",
  plot = p_slide,
  width = 6,
  height = 4,
  device = "svg"
)
```

Plot des modèles chngpt

```{r}
targets::tar_load(sum_df_15)
targets::tar_load(sum_df_20)
targets::tar_load(sum_df_25)
targets::tar_load(sum_df_30)
targets::tar_load(sum_df_35)
targets::tar_load(sum_df_40)

targets::tar_load(results_models_threshold)
results <- results_models_threshold

```

```{r}
library(ggplot2)
library(patchwork)
library(purrr)
library(chngpt)

# =========================================================================
# 0. Dictionnaires de labels
# =========================================================================
# Labels de l'axe Y (utilises tels quels, INCHANGES)
metric_labels <- c(
  "Richness"              = "Hypervolume (unitless)",
  "regularity"            = "Regularity",
  "functional_dispersion" = "Functional dispersion",
  "originality"           = "Originality",
  "dimensionality"        = "Dimensionality"
)

# Titres de panneau (affiches apres la lettre a, b, c...)
panel_titles <- c(
  "Richness"              = "Functional richness",
  "regularity"            = "Regularity",
  "functional_dispersion" = "Functional dispersion",
  "originality"           = "Originality",
  "dimensionality"        = "Functional dimensionality"
)

# Label de l'axe X (commun a tous les panneaux, uniquement affiche en bas)
x_axis_label <- expression(
  "Window median" ~ log[10] * "(EF + 0.01)" ~
  "(" * mu * "g" * "\u00b7g"^{-1} * "\u00b7h"^{-1} * ")"
)

# =========================================================================
# 1. STEP : deux segments horizontaux (saut au seuil, pas de pente)
# =========================================================================
plot_step_model <- function(model, data, response, predictor, panel_title = "", ci = c(NA, NA), y_label = NULL) {
  y_label <- if (is.null(y_label)) response else y_label
  
  coefs <- model$coefficients
  left_y  <- coefs["(Intercept)"]
  right_y <- left_y + coefs[paste0(predictor, ">chngpt")]
  cp      <- coefs["chngpt"]
  
  x <- data[[predictor]]
  y <- data[[response]]
  
  segments <- data.frame(
    x    = c(min(x, na.rm = TRUE), cp),
    xend = c(cp, max(x, na.rm = TRUE)),
    y    = c(left_y, right_y),
    yend = c(left_y, right_y)
  )
  
  ggplot() +
    annotate("rect", xmin = ci[1], xmax = ci[2], ymin = -Inf, ymax = Inf,
             fill = "grey85", alpha = 0.5) +
    geom_segment(data = segments, aes(x = x, y = y, xend = xend, yend = yend),
                 color = "black", linewidth = 1) +
    geom_point(data = data.frame(x = x, y = y), aes(x = x, y = y),
               alpha = 0.5, size = 2, color = "grey50") +
    geom_vline(xintercept = cp, color = "black", linewidth = 1, linetype = "dashed") +
    labs(y = y_label, title = panel_title) +
    theme_minimal()
}

# =========================================================================
# 2. SEGMENTED : continu, changement de pente au seuil
# =========================================================================
plot_segmented_model <- function(model, data, response, predictor, panel_title = "", ci = c(NA, NA), y_label = NULL) {
  y_label <- if (is.null(y_label)) response else y_label
  
  coefs <- model$coefficients
  beta0 <- coefs["(Intercept)"]
  beta1 <- coefs[predictor]
  beta2 <- coefs[paste0("(", predictor, "-chngpt)+")]
  cp    <- coefs["chngpt"]
  
  x <- data[[predictor]]
  y <- data[[response]]
  
  x_grid <- seq(min(x, na.rm = TRUE), max(x, na.rm = TRUE), length.out = 300)
  y_pred <- beta0 + beta1 * x_grid + beta2 * pmax(x_grid - cp, 0)
  pred_df <- data.frame(x = x_grid, y = y_pred)
  
  ggplot() +
    annotate("rect", xmin = ci[1], xmax = ci[2], ymin = -Inf, ymax = Inf,
             fill = "grey85", alpha = 0.5) +
    geom_point(data = data.frame(x = x, y = y), aes(x = x, y = y),
               alpha = 0.5, size = 2, color = "grey50") +
    geom_line(data = pred_df, aes(x = x, y = y), color = "black", linewidth = 1) +
    geom_vline(xintercept = cp, color = "black", linewidth = 1, linetype = "dashed") +
    labs(y = y_label, title = panel_title) +
    theme_minimal()
}

# =========================================================================
# 3. STEGMENTED : saut ET changement de pente au seuil
# =========================================================================
plot_stegmented_model <- function(model, data, response, predictor, panel_title = "", ci = c(NA, NA), y_label = NULL) {
  y_label <- if (is.null(y_label)) response else y_label
  
  coefs <- model$coefficients
  beta0 <- coefs["(Intercept)"]
  beta1 <- coefs[predictor]
  jump  <- coefs[paste0(predictor, ">chngpt")]
  beta2 <- coefs[paste0("(", predictor, "-chngpt)+")]
  cp    <- coefs["chngpt"]
  
  x <- data[[predictor]]
  y <- data[[response]]
  
  x_grid <- seq(min(x, na.rm = TRUE), max(x, na.rm = TRUE), length.out = 300)
  y_pred <- beta0 + beta1 * x_grid + jump * as.numeric(x_grid > cp) + beta2 * pmax(x_grid - cp, 0)
  pred_df <- data.frame(x = x_grid, y = y_pred)
  
  ggplot() +
    annotate("rect", xmin = ci[1], xmax = ci[2], ymin = -Inf, ymax = Inf,
             fill = "grey85", alpha = 0.5) +
    geom_point(data = data.frame(x = x, y = y), aes(x = x, y = y),
               alpha = 0.5, size = 2, color = "grey50") +
    geom_line(data = pred_df, aes(x = x, y = y), color = "black", linewidth = 1) +
    geom_vline(xintercept = cp, color = "black", linewidth = 1, linetype = "dashed") +
    labs(y = y_label, title = panel_title) +
    theme_minimal()
}

# =========================================================================
# 4. M02 : plat avant le seuil, quadratique apres
# =========================================================================
plot_M02_model <- function(model, data, response, predictor, panel_title = "", ci = c(NA, NA), y_label = NULL) {
  y_label <- if (is.null(y_label)) response else y_label
  
  coefs <- model$coefficients
  beta0 <- coefs["(Intercept)"]
  beta1 <- coefs[paste0("(", predictor, "-chngpt)+")]
  beta2 <- coefs[paste0("(", predictor, "-chngpt)+^2")]
  cp    <- coefs["chngpt"]
  
  x <- data[[predictor]]
  y <- data[[response]]
  
  x_grid <- seq(min(x, na.rm = TRUE), max(x, na.rm = TRUE), length.out = 300)
  y_pred <- beta0 + beta1 * pmax(x_grid - cp, 0) + beta2 * pmax(x_grid - cp, 0)^2
  pred_df <- data.frame(x = x_grid, y = y_pred)
  
  ggplot() +
    annotate("rect", xmin = ci[1], xmax = ci[2], ymin = -Inf, ymax = Inf,
             fill = "grey85", alpha = 0.5) +
    geom_point(data = data.frame(x = x, y = y), aes(x = x, y = y),
               alpha = 0.5, size = 2, color = "grey50") +
    geom_line(data = pred_df, aes(x = x, y = y), color = "black", linewidth = 1) +
    geom_vline(xintercept = cp, color = "black", linewidth = 1, linetype = "dashed") +
    labs(y = y_label, title = panel_title) +
    theme_minimal()
}

# =========================================================================
# 5. M12 : lineaire avant le seuil, quadratique apres
# =========================================================================
plot_M12_model <- function(model, data, response, predictor, panel_title = "", ci = c(NA, NA), y_label = NULL) {
  y_label <- if (is.null(y_label)) response else y_label
  
  coefs <- model$coefficients
  beta0 <- coefs["(Intercept)"]
  beta1 <- coefs[predictor]
  beta2 <- coefs[paste0("(", predictor, "-chngpt)+")]
  beta3 <- coefs[paste0("(", predictor, "-chngpt)+^2")]
  cp    <- coefs["chngpt"]
  
  x <- data[[predictor]]
  y <- data[[response]]
  
  x_grid <- seq(min(x, na.rm = TRUE), max(x, na.rm = TRUE), length.out = 300)
  y_pred <- beta0 + beta1 * x_grid + beta2 * pmax(x_grid - cp, 0) + beta3 * pmax(x_grid - cp, 0)^2
  pred_df <- data.frame(x = x_grid, y = y_pred)
  
  ggplot() +
    annotate("rect", xmin = ci[1], xmax = ci[2], ymin = -Inf, ymax = Inf,
             fill = "grey85", alpha = 0.5) +
    geom_point(data = data.frame(x = x, y = y), aes(x = x, y = y),
               alpha = 0.5, size = 2, color = "grey50") +
    geom_line(data = pred_df, aes(x = x, y = y), color = "black", linewidth = 1) +
    geom_vline(xintercept = cp, color = "black", linewidth = 1, linetype = "dashed") +
    labs(y = y_label, title = panel_title) +
    theme_minimal()
}

# =========================================================================
# 6. M111 : deux seuils, via predict()
# =========================================================================
plot_M111_model <- function(model, data, response, predictor, panel_title = "",
                             ci_lower = c(NA, NA), ci_upper = c(NA, NA), y_label = NULL) {
  y_label <- if (is.null(y_label)) response else y_label
  
  coefs <- model$coefficients
  cp1   <- coefs["chngpt.1"]
  cp2   <- coefs["chngpt.2"]
  
  x <- data[[predictor]]
  y <- data[[response]]
  points_df <- data.frame(x = x, y = y)
  
  x_grid <- seq(min(x, na.rm = TRUE), max(x, na.rm = TRUE), length.out = 300)
  pred_df <- setNames(data.frame(x_grid), predictor)
  pred_df$y_pred <- predict(model, newdata = pred_df, type = "response")
  names(pred_df)[1] <- "x"
  
  p <- ggplot()
  
  for (i in seq_along(ci_lower)) {
    if (!is.na(ci_lower[i]) && !is.na(ci_upper[i])) {
      p <- p + annotate("rect", xmin = ci_lower[i], xmax = ci_upper[i],
                         ymin = -Inf, ymax = Inf, fill = "grey85", alpha = 0.5)
    }
  }
  
  p +
    geom_point(data = points_df, aes(x = x, y = y),
               alpha = 0.5, size = 2, color = "grey50") +
    geom_line(data = pred_df, aes(x = x, y = y_pred), color = "black", linewidth = 1) +
    geom_vline(xintercept = cp1, color = "black", linewidth = 1, linetype = "dashed") +
    geom_vline(xintercept = cp2, color = "black", linewidth = 1, linetype = "dashed") +
    labs(y = y_label, title = panel_title) +
    theme_minimal()
}

# =========================================================================
# 7. Dispatcher : redirige vers la bonne fonction selon le type de modele
# =========================================================================
plot_model_by_type <- function(model, data, response, predictor, panel_title, model_type,
                                model_info = NULL, y_label = NULL) {
  
  y_label <- if (is.null(y_label)) response else y_label
  
  if (is.null(model)) {
    return(
      ggplot() +
        annotate("text", x = 0, y = 0, label = "(a trancher)", size = 4) +
        labs(title = panel_title) +
        theme_void()
    )
  }
  
  if (inherits(model, "lm")) {
    return(
      ggplot(data.frame(x = data[[predictor]], y = data[[response]]), aes(x = x, y = y)) +
        geom_point(alpha = 0.5, size = 2, color = "grey50") +
        geom_smooth(method = "lm", formula = y ~ x, se = TRUE, color = "black", linewidth = 1) +
        labs(y = y_label, title = panel_title) +
        theme_minimal()
    )
  }
  
  ci_low  <- if (!is.null(model_info)) unlist(model_info$CI_low)  else c(NA_real_, NA_real_)
  ci_high <- if (!is.null(model_info)) unlist(model_info$CI_high) else c(NA_real_, NA_real_)
  
  switch(model_type,
    "step"       = plot_step_model(model, data, response, predictor, panel_title, ci = c(ci_low[1], ci_high[1]), y_label = y_label),
    "segmented"  = plot_segmented_model(model, data, response, predictor, panel_title, ci = c(ci_low[1], ci_high[1]), y_label = y_label),
    "stegmented" = plot_stegmented_model(model, data, response, predictor, panel_title, ci = c(ci_low[1], ci_high[1]), y_label = y_label),
    "M02"        = plot_M02_model(model, data, response, predictor, panel_title, ci = c(ci_low[1], ci_high[1]), y_label = y_label),
    "M12"        = plot_M12_model(model, data, response, predictor, panel_title, ci = c(ci_low[1], ci_high[1]), y_label = y_label),
    "M111"       = plot_M111_model(model, data, response, predictor, panel_title, ci_lower = ci_low, ci_upper = ci_high, y_label = y_label),
    ggplot() + annotate("text", x = 0, y = 0, label = "(type non gere)") +
      labs(title = panel_title) + theme_void()
  )
}

# =========================================================================
# 8. Assemble les 5 metriques d'une fenetre avec patchwork
# =========================================================================
plot_window_selected_gg <- function(window_res, data, window_name = "", 
                                     labels = metric_labels, titles = panel_titles,
                                     x_label = x_axis_label) {
  
  plots <- purrr::imap(window_res, function(metric_res, metric_name) {
    
    display_name <- if (metric_name %in% names(labels)) labels[[metric_name]] else metric_name
    title_text   <- if (metric_name %in% names(titles)) titles[[metric_name]] else metric_name
    
    idx    <- match(metric_name, names(window_res))
    letter <- letters[idx]
    panel_title <- bquote(bold("(" * .(letter) * ")") ~ .(title_text))
    
    if (metric_res$choice$status == "manual") {
      return(plot_model_by_type(NULL, data, metric_name, "median_log_sum", panel_title, "", y_label = display_name))
    }
    plot_model_by_type(
      model       = metric_res$choice$model,
      data        = data,
      response    = metric_name,
      predictor   = "median_log_sum",
      panel_title = panel_title,
      model_type  = metric_res$choice$model_name,
      model_info  = metric_res$summary,
      y_label     = display_name
    )
  })
  
  x_vals <- data$median_log_sum
  x_min  <- min(x_vals, na.rm = TRUE)
  x_max  <- max(x_vals, na.rm = TRUE)
  
  prepare_plot <- function(p, show_x_title = TRUE) {
    p <- p +
      coord_cartesian(xlim = c(x_min, x_max)) +
      theme(axis.text.x  = element_text(),
            axis.ticks.x = element_line())
    if (show_x_title) {
      p <- p +
        labs(x = x_label) +
        theme(axis.title.x = element_text())
    } else {
      p <- p + theme(axis.title.x = element_blank())
    }
    p
  }
  
  n <- length(plots)
  plots_prepped <- purrr::imap(plots, function(p, nm) {
    idx <- which(names(plots) == nm)
    prepare_plot(p, show_x_title = (idx == n))
  })
  
  purrr::reduce(plots_prepped, `/`) +
    patchwork::plot_annotation(
      title = paste("Model fits -", window_name),
      theme = theme(plot.title = element_text(hjust = 0.5, size = 14))
    )
}

# =========================================================================
# 9. Application a toutes les fenetres
# =========================================================================
window_data <- list( window15 = sum_df_15_no_outliers,
                     window20 = sum_df_20_no_outliers, 
                     window25 = sum_df_25_no_outliers, 
                     window30 = sum_df_30_no_outliers,
                     window35 = sum_df_35_no_outliers,
                     window40 = sum_df_40_no_outliers
)

combined_plots <- purrr::imap(results, function(window_res, window_name) {
  plot_window_selected_gg(window_res, window_data[[window_name]], window_name)
})

purrr::walk(combined_plots, print)

# =========================================================================
# 10. Sauvegarde en .png
# =========================================================================
dir.create("figures", showWarnings = FALSE)
purrr::iwalk(combined_plots, function(p, window_name) {
  ggsave(file.path("figures", paste0(window_name, "_modeles_selectionnes.png")),
         plot = p, width = 6, height = 14, dpi = 150)
})
```

PLot changement stratégie émission lors des seuils chngpt

```{r}

library(ggplot2)

svg(filename = "area_plot.svg", width = 14, height = 8)

res <- moving_window_categories_3(
    data = plot_data,
    ordination = "log_sum",
    size = 25,
    step = 1,
    return_window_info = TRUE,
    plot_type = "area",
    vlines = list(v = c(0.73, 0.01, 0.98)), #list(v = c(0.7298538, 0.6414858, 0.7758776))
    show_legend = TRUE, font_size = 16,
)


print(res)
dev.off()

```

Violon plots pre/post metric

```{r}
targets::tar_load(sum_df_25)
test <- extraire_especes_threshold(sum_df_25, "median_log_sum", 0.6414858, 0.7758776) ### changer avec le nouveau threshold du modele

# ======================================================================
# COMPARAISON DES METRIQUES FONCTIONNELLES ENTRE GROUPES PRE-SEUIL ET POST-SEUIL
# + CHEVAUCHEMENT DES HYPERVOLUMES (hypervolume_set) A CHAQUE ITERATION
# Test de permutation (label shuffling) + graphique annote
# ======================================================================

# 0. Installation des packages si necessaire (a decommenter)
# install.packages(c("ggplot2", "dplyr", "tidyr", "geometry", "fundiversity", "hypervolume"))

library(ggplot2)
library(dplyr)
library(tidyr)
library(geometry)      # pour convhulln
library(fundiversity)  # pour fd_fdis
library(hypervolume)   # pour hypervolume() et hypervolume_set()

# ----------------------------------------------------------------------
# Fonction : calcule l'hypervolume + les metriques fonctionnelles pour
# UN groupe (pre OU post) a partir d'une selection d'especes deja tiree.
# Renvoie aussi l'objet hypervolume complet (necessaire pour hypervolume_set,
# pas seulement son volume).
# ----------------------------------------------------------------------
compute_group_hv <- function(selected, data, scores_cols, traits_cols, global_centroid) {

  sub_data   <- data[data$rowname %in% selected, ]
  sub_scores <- as.matrix(sub_data[, scores_cols])
  sub_traits <- sub_data[, traits_cols]

  # Hypervolume complet (objet), pas seulement son volume
  hv <- tryCatch(
    hypervolume::hypervolume(sub_scores, method = "gaussian", verbose = FALSE),
    error = function(e) NULL
  )
  vol <- if (!is.null(hv)) hv@Volume else NA_real_

  # FDis
  fdis <- fd_fdis(sub_scores)$FDis

  # Originalite
  centroid_sub <- colMeans(sub_scores)
  orig <- sqrt(sum((centroid_sub - global_centroid)^2))

  # Regularite (inverse)
  dist_mat <- dist(sub_scores)
  regularity_inv <- var(as.vector(dist_mat))

  # Dimensionalite (inverse)
  traits_norm <- scale(sub_traits, center = TRUE, scale = TRUE)
  pca_traits  <- prcomp(traits_norm, center = FALSE, scale. = FALSE)
  dimensionality_inv <- var(pca_traits$sdev^2)

  list(
    hv = hv,
    metrics = c(Richness = vol,
                FDis = fdis,
                Originality = orig,
                regularity_inv = regularity_inv,
                dimensionality_inv = dimensionality_inv),
    species = selected
  )
}

# ----------------------------------------------------------------------
# Fonction principale APPARIEE : a chaque iteration i, tire un echantillon
# pre_seuil ET un echantillon post_seuil EN PARALLELE, calcule leurs
# metriques individuelles respectives, PUIS calcule hypervolume_set(hv_pre,
# hv_post) pour obtenir Intersection, Union, Unique_1 (propre a pre),
# Unique_2 (propre a post) de CETTE iteration precise.
# ----------------------------------------------------------------------
iterate_paired <- function(pre_available, post_available, data, size = 25, n_iter = 100,
                            scores_cols, traits_cols, global_centroid,
                            keep_species = TRUE, seed = NULL) {

  if (!is.null(seed)) set.seed(seed)

  pre_rows     <- vector("list", n_iter)
  post_rows    <- vector("list", n_iter)
  overlap_rows <- vector("list", n_iter)

  for (i in seq_len(n_iter)) {

    pre_sel  <- sample(pre_available,  size, replace = FALSE)
    post_sel <- sample(post_available, size, replace = FALSE)

    pre_res  <- compute_group_hv(pre_sel,  data, scores_cols, traits_cols, global_centroid)
    post_res <- compute_group_hv(post_sel, data, scores_cols, traits_cols, global_centroid)

    # ---- hypervolume_set : hv1 = pre_seuil, hv2 = post_seuil ----
    Intersection <- NA_real_
    Union        <- NA_real_
    Unique_1     <- NA_real_   # propre a pre_seuil (absent de post_seuil)
    Unique_2     <- NA_real_   # propre a post_seuil (absent de pre_seuil)

    if (!is.null(pre_res$hv) && !is.null(post_res$hv)) {
      set_result <- tryCatch(
        hypervolume::hypervolume_set(pre_res$hv, post_res$hv,
                                      check.memory = FALSE, verbose = FALSE),
        error = function(e) NULL
      )
      if (!is.null(set_result)) {
        Intersection <- set_result@HVList$Intersection@Volume
        Union        <- set_result@HVList$Union@Volume
        Unique_1     <- set_result@HVList$Unique_1@Volume
        Unique_2     <- set_result@HVList$Unique_2@Volume
      }
    }

    # % de l'hypervolume pre inclus dans post, et inversement
    pct_pre_in_post <- Intersection / pre_res$metrics["Richness"]  * 100
    pct_post_in_pre <- Intersection / post_res$metrics["Richness"] * 100

    pre_row  <- as.data.frame(t(pre_res$metrics))
    post_row <- as.data.frame(t(post_res$metrics))
    pre_row$iteration  <- i
    post_row$iteration <- i

    if (keep_species) {
      pre_row$species_list  <- list(pre_res$species)
      post_row$species_list <- list(post_res$species)
    }

    pre_rows[[i]]  <- pre_row
    post_rows[[i]] <- post_row

    overlap_rows[[i]] <- data.frame(
      iteration       = i,
      Intersection    = Intersection,
      Union           = Union,
      Unique_1        = Unique_1,
      Unique_2        = Unique_2,
      Pct_pre_in_post = unname(pct_pre_in_post),
      Pct_post_in_pre = unname(pct_post_in_pre)
    )
  }

  list(
    pre_results     = do.call(rbind, pre_rows),
    post_results    = do.call(rbind, post_rows),
    overlap_results = do.call(rbind, overlap_rows)
  )
}

# ----------------------------------------------------------------------
# Fonctions NON appariees (echantillonnage independant pre/post), utilisees
# uniquement pour construire la distribution nulle du test de permutation
# (section 4) : la ne pas besoin de hypervolume_set, juste des metriques
# marginales par groupe.
# ----------------------------------------------------------------------
sample_metrics <- function(species_list, data, size = 25,
                            scores_cols, traits_cols, global_centroid) {
  res <- compute_group_hv(sample(species_list, size, replace = FALSE),
                           data, scores_cols, traits_cols, global_centroid)
  res$metrics
}

iterate_group <- function(species_list, data, size = 25, n_iter = 100,
                           scores_cols, traits_cols, global_centroid) {

  results <- replicate(n_iter, {
    sample_metrics(species_list, data, size,
                    scores_cols, traits_cols, global_centroid)
  }, simplify = FALSE)

  df <- do.call(rbind, lapply(results, function(x) as.data.frame(t(x))))
  df$iteration <- 1:n_iter
  df
}

# ======================================================================
# 1. PREPARATION DES DONNEES
# ======================================================================
pre_list  <- test$pre_seuil
post_list <- test$post_seuil

data <- plot_data

scores_cols <- c("Comp.1", "Comp.2", "Comp.3", "Comp.4")
traits_cols <- c("SLA", "StemSpecDens", "HeightMax", "LeafArea")

complete_species <- data[complete.cases(data[, c(scores_cols, traits_cols)]), "rowname"]
pre_available  <- intersect(pre_list, complete_species)
post_available <- intersect(post_list, complete_species)

n_pre  <- length(pre_available)
n_post <- length(post_available)

cat("Especes pre-seuil disponibles :", n_pre, "\n")
cat("Especes post-seuil disponibles :", n_post, "\n")

if (n_pre < 25 | n_post < 25) {
  stop("Il faut au moins 25 especes disponibles dans chaque groupe.")
}

global_scores <- as.matrix(data[data$rowname %in% complete_species, scores_cols])
global_centroid <- colMeans(global_scores)

# ======================================================================
# 2. DISTRIBUTIONS OBSERVEES (pour la figure), n_iter = 100, taille = 25
#    + CHEVAUCHEMENT DES HYPERVOLUMES (hypervolume_set) A CHAQUE ITERATION
#    (hv1 = pre_seuil, hv2 = post_seuil)
# ======================================================================
n_iter <- 100

paired_out <- iterate_paired(
  pre_available, post_available, data, size = 25, n_iter = n_iter,
  scores_cols = scores_cols, traits_cols = traits_cols,
  global_centroid = global_centroid,
  keep_species = TRUE, seed = 123
)

pre_results     <- paired_out$pre_results  %>% mutate(groupe = "pre_seuil")
post_results    <- paired_out$post_results %>% mutate(groupe = "post_seuil")
overlap_results <- paired_out$overlap_results

all_results <- bind_rows(pre_results, post_results)
all_results$groupe <- factor(all_results$groupe, levels = c("pre_seuil", "post_seuil"))

cat("\n===== CHEVAUCHEMENT DES HYPERVOLUMES (pre vs post), resume sur", n_iter, "iterations =====\n")
cat("Intersection (mediane) :", median(overlap_results$Intersection, na.rm = TRUE), "\n")
cat("Union (mediane)        :", median(overlap_results$Union, na.rm = TRUE), "\n")
cat("Unique_1 / pre (mediane)  :", median(overlap_results$Unique_1, na.rm = TRUE), "\n")
cat("Unique_2 / post (mediane) :", median(overlap_results$Unique_2, na.rm = TRUE), "\n")
cat("% hypervolume pre inclus dans post (mediane) :", median(overlap_results$Pct_pre_in_post, na.rm = TRUE), "\n")
cat("% hypervolume post inclus dans pre (mediane) :", median(overlap_results$Pct_post_in_pre, na.rm = TRUE), "\n")

# ======================================================================
# 3. NORMALISATION POUR REGULARITY ET DIMENSIONALITY (pour l'affichage)
# ======================================================================
min_reg_inv <- min(all_results$regularity_inv, na.rm = TRUE)
max_reg_inv <- max(all_results$regularity_inv, na.rm = TRUE)
min_dim_inv <- min(all_results$dimensionality_inv, na.rm = TRUE)
max_dim_inv <- max(all_results$dimensionality_inv, na.rm = TRUE)

all_results <- all_results %>%
  mutate(
    regularity     = 1 - (regularity_inv - min_reg_inv) / (max_reg_inv - min_reg_inv),
    dimensionality = 1 - (dimensionality_inv - min_dim_inv) / (max_dim_inv - min_dim_inv)
  ) %>%
  select(-regularity_inv, -dimensionality_inv)

pre_results  <- all_results %>% filter(groupe == "pre_seuil")
post_results <- all_results %>% filter(groupe == "post_seuil")

# ======================================================================
# 4. TEST DE PERMUTATION (label shuffling) — remplace le Wilcoxon classique
# ======================================================================
# Principe : sous H0, l'appartenance pre/post d'une espece est arbitraire.
# On melange les labels (en gardant les tailles de groupe reelles n_pre/n_post),
# on refait tourner le meme pipeline de sous-echantillonnage (independant ici,
# car on ne teste que les metriques marginales, pas le chevauchement),
# et on obtient une statistique nulle qui integre la structure de correlation
# induite par le reechantillonnage.

permutation_test_metrics <- function(pre_available, post_available, data,
                                      size = 25, n_iter_inner = 1, n_perm = 1000,
                                      scores_cols, traits_cols, global_centroid,
                                      stat_fun = median, seed = 1) {

  set.seed(seed)
  n_pre_l  <- length(pre_available)
  n_post_l <- length(post_available)
  pool     <- c(pre_available, post_available)

  # ---- statistique observee, sur les distributions deja calculees ----
  obs_diff <- c(
    Richness       = stat_fun(post_results$Richness, na.rm = TRUE)       - stat_fun(pre_results$Richness, na.rm = TRUE),
    FDis           = stat_fun(post_results$FDis, na.rm = TRUE)           - stat_fun(pre_results$FDis, na.rm = TRUE),
    Originality    = stat_fun(post_results$Originality, na.rm = TRUE)    - stat_fun(pre_results$Originality, na.rm = TRUE),
    regularity     = stat_fun(post_results$regularity, na.rm = TRUE)     - stat_fun(pre_results$regularity, na.rm = TRUE),
    dimensionality = stat_fun(post_results$dimensionality, na.rm = TRUE) - stat_fun(pre_results$dimensionality, na.rm = TRUE)
  )

  # ---- distribution nulle ----
  null_mat <- replicate(n_perm, {
    shuffled  <- sample(pool)
    perm_pre  <- shuffled[1:n_pre_l]
    perm_post <- shuffled[(n_pre_l + 1):(n_pre_l + n_post_l)]

    pre_perm  <- iterate_group(perm_pre,  data, size, n_iter_inner, scores_cols, traits_cols, global_centroid)
    post_perm <- iterate_group(perm_post, data, size, n_iter_inner, scores_cols, traits_cols, global_centroid)

    c(
      Richness       = stat_fun(post_perm$Richness, na.rm = TRUE)           - stat_fun(pre_perm$Richness, na.rm = TRUE),
      FDis           = stat_fun(post_perm$FDis, na.rm = TRUE)               - stat_fun(pre_perm$FDis, na.rm = TRUE),
      Originality    = stat_fun(post_perm$Originality, na.rm = TRUE)        - stat_fun(pre_perm$Originality, na.rm = TRUE),
      regularity     = stat_fun(post_perm$regularity_inv, na.rm = TRUE)     - stat_fun(pre_perm$regularity_inv, na.rm = TRUE),
      dimensionality = stat_fun(post_perm$dimensionality_inv, na.rm = TRUE) - stat_fun(pre_perm$dimensionality_inv, na.rm = TRUE)
    )
  })

  pvals <- sapply(seq_along(obs_diff), function(i) {
    (sum(abs(null_mat[i, ]) >= abs(obs_diff[i]), na.rm = TRUE) + 1) / (n_perm + 1)
  })
  names(pvals) <- names(obs_diff)

  list(observed = obs_diff, null = null_mat, p_value = pvals)
}

# ATTENTION : ce test est couteux en calcul (hypervolume() est lent).
# Commencez avec n_perm et n_iter_inner faibles pour calibrer le temps
# d'execution avant de lancer la version finale (ex. n_perm = 999).
perm_test <- permutation_test_metrics(
  pre_available, post_available, data,
  size = 25, n_iter_inner = 20, n_perm = 30,
  scores_cols = scores_cols, traits_cols = traits_cols,
  global_centroid = global_centroid, stat_fun = median
)

perm_results <- data.frame(
  Metric      = names(perm_test$p_value),
  Diff_median = perm_test$observed,
  p_value     = perm_test$p_value
)
perm_results$signif <- ifelse(perm_results$p_value < 0.001, "***",
                        ifelse(perm_results$p_value < 0.01,  "**",
                        ifelse(perm_results$p_value < 0.05,  "*", "ns")))

cat("\n===== TEST DE PERMUTATION (label shuffling, pre_seuil vs post_seuil) =====\n")
print(perm_results)




library(ggsignif)
library(patchwork)
library(dplyr)

# ======================================================================
# 5. MISE EN FORME LONGUE + LABELS
# ======================================================================
long_results <- all_results %>%
  pivot_longer(cols = c(Richness, FDis, Originality, regularity, dimensionality),
               names_to = "metric", values_to = "value")

desired_order <- c("Richness", "regularity", "FDis", "Originality", "dimensionality")
long_results$metric <- factor(long_results$metric, levels = desired_order)

metric_names <- c(
  Richness       = "Functional richness",
  FDis           = "Functional dispersion",
  Originality    = "Originality",
  regularity     = "Regularity",
  dimensionality = "Functional dimensionality"
)

facet_letters <- setNames(letters[seq_along(desired_order)], desired_order)
panel_titles  <- setNames(
  paste0("(", facet_letters[desired_order], ") ", metric_names[desired_order]),
  desired_order
)

y_labels <- c(
  Richness       = "Hypervolume (unitless)",
  regularity     = "Regularity",
  FDis           = "Functional dispersion",
  Originality    = "Originality",
  dimensionality = "Dimensionality"
)

# ======================================================================
# 5bis. POURCENTAGE DE DIFFERENCE (medianes) + etoiles de significativite
# ======================================================================
metrics <- c("Richness", "FDis", "Originality", "regularity", "dimensionality")

diff_pct <- data.frame(
  Metric = metrics,
  Median_pre = NA_real_,
  Median_post = NA_real_,
  Percent_diff = NA_real_,
  stringsAsFactors = FALSE
)

for (i in seq_along(metrics)) {
  m <- metrics[i]
  pre_vals  <- all_results[all_results$groupe == "pre_seuil",  m]
  post_vals <- all_results[all_results$groupe == "post_seuil", m]

  med_pre  <- median(pre_vals,  na.rm = TRUE)
  med_post <- median(post_vals, na.rm = TRUE)
  pct <- (med_post - med_pre) / med_pre * 100

  diff_pct[i, "Median_pre"]   <- med_pre
  diff_pct[i, "Median_post"]  <- med_post
  diff_pct[i, "Percent_diff"] <- pct
}

diff_pct$Change <- ifelse(diff_pct$Percent_diff > 0,
                           paste0("+", round(diff_pct$Percent_diff, 1), "%"),
                           paste0(round(diff_pct$Percent_diff, 1), "%"))

diff_pct$MetricLabel <- factor(diff_pct$Metric,
                                levels = metrics,
                                labels = c("Functional richness",
                                           "Functional dispersion",
                                           "Originality",
                                           "Regularity",
                                           "Functional dimensionality"))

cat("\n===== POURCENTAGE DE DIFFERENCE (mediane post vs pre) =====\n")
print(diff_pct[, c("MetricLabel", "Median_pre", "Median_post", "Change")])

diff_pct$signif <- perm_results$signif[match(diff_pct$Metric, perm_results$Metric)]
diff_pct$metric <- factor(diff_pct$Metric, levels = desired_order)

y_positions <- long_results %>%
  group_by(metric) %>%
  summarise(y_position = max(value, na.rm = TRUE) * 1.10, .groups = "drop")

sig_data <- diff_pct %>%
  left_join(y_positions, by = "metric") %>%
  mutate(
    xmin = 1, xmax = 2,
    annotation = paste0(Change, " ", signif)
  )

# ======================================================================
# 6. UN GRAPHIQUE PAR METRIQUE — label Y affiche sur CHAQUE panneau
# ======================================================================
build_metric_plot <- function(metric_name) {

  d_sub   <- long_results %>% filter(metric == metric_name)
  sig_sub <- sig_data      %>% filter(metric == metric_name)

  ggplot(d_sub, aes(x = groupe, y = value, fill = groupe)) +
    geom_violin(trim = FALSE, alpha = 0.6, width = 1.4) +
    geom_boxplot(width = 0.1, color = "grey20", alpha = 0.8, outlier.shape = NA) +
    geom_signif(
      data = sig_sub,
      aes(xmin = xmin, xmax = xmax, y_position = y_position, annotations = annotation),
      manual = TRUE, inherit.aes = FALSE,
      textsize = 3, vjust = -0.3, tip_length = 0.02
    ) +
    scale_fill_manual(
      values = c("pre_seuil" = "steelblue", "post_seuil" = "salmon"),
      labels = c(
        paste0("Before threshold (n = ", n_pre, ")"),
        paste0("After threshold (n = ", n_post, ")")
      )
    ) +
    scale_y_continuous(expand = expansion(mult = c(0.05, 0.15))) +
    labs(
      title = panel_titles[metric_name],
      x = NULL,
      y = y_labels[metric_name],
      fill = NULL
    ) +
    theme_minimal(base_size = 11) +
    theme(
      axis.text.x      = element_blank(),
      axis.ticks.x     = element_blank(),
      plot.title       = element_text(face = "bold", size = 10),
      legend.position   = "bottom",
      panel.grid.minor  = element_blank()
    )
}

plots <- purrr::map(desired_order, build_metric_plot)
names(plots) <- desired_order

final_plot <- patchwork::wrap_plots(plots, ncol = 3) +
  patchwork::plot_layout(guides = "collect") &
  theme(legend.position = "bottom")

print(final_plot)

ggsave(
  filename = "metric_pre_post.svg",
  plot = final_plot,
  width = 6,
  height = 4,
  device = "svg"
)


# ======================================================================
# 7. SCATTER PLOT : Regularity ~ Functional Richness, colore par groupe
# ======================================================================

scatter_plot <- ggplot(all_results, aes(x = Richness, y = regularity, color = groupe)) +
  geom_point(alpha = 0.6, size = 2) +
  scale_color_manual(
    values = c("pre_seuil" = "steelblue", "post_seuil" = "salmon"),
    labels = c(
      paste0("Before threshold (n = ", n_pre, ")"),
      paste0("After threshold (n = ", n_post, ")")
    )
  ) +
  scale_fill_manual(
    values = c("pre_seuil" = "steelblue", "post_seuil" = "salmon"),
    guide = "none"
  ) +
  labs(
    title = "Regularity vs Functional Richness",
    x = "Hypervolume (unitless)",
    y = "Regularity",
    color = NULL
  ) +
  theme_minimal(base_size = 11) +
  theme(
    plot.title      = element_text(face = "bold", size = 11),
    legend.position = "bottom",
    panel.grid.minor = element_blank()
  )

print(scatter_plot)

ggsave(
  filename = "regularity_vs_richness.svg",
  plot = scatter_plot,
  width = 5,
  height = 4,
  device = "svg"
)

# ======================================================================
# 8. VIOLIN PLOT : % DE CHEVAUCHEMENT DES HYPERVOLUMES (pre vs post)
#    sur les n_iter iterations appariees
# ======================================================================
overlap_long <- overlap_results %>%
  select(iteration, Pct_pre_in_post, Pct_post_in_pre) %>%
  pivot_longer(cols = c(Pct_pre_in_post, Pct_post_in_pre),
               names_to = "direction", values_to = "pct")

overlap_long$direction <- factor(
  overlap_long$direction,
  levels = c("Pct_pre_in_post", "Pct_post_in_pre"),
  labels = c("% pre inclus dans post", "% post inclus dans pre")
)

overlap_plot <- ggplot(overlap_long, aes(x = direction, y = pct, fill = direction)) +
  geom_violin(trim = FALSE, alpha = 0.6, width = 1.2) +
  geom_boxplot(width = 0.1, color = "grey20", alpha = 0.8, outlier.shape = NA) +
  scale_fill_manual(values = c("% pre inclus dans post" = "steelblue",
                                "% post inclus dans pre" = "salmon")) +
  labs(
    title = "Chevauchement des hypervolumes pre-seuil / post-seuil",
    x = NULL,
    y = "% du volume inclus dans l'autre groupe",
    fill = NULL
  ) +
  theme_minimal(base_size = 11) +
  theme(
    legend.position  = "none",
    panel.grid.minor = element_blank()
  )

print(overlap_plot)

ggsave(
  filename = "overlap_pre_post.svg",
  plot = overlap_plot,
  width = 5,
  height = 4,
  device = "svg"
)

# ======================================================================
# 9. (OPTIONNEL) EXPORT DE LA LISTE DES ESPECES ET DU CHEVAUCHEMENT
# ======================================================================
# export_species <- all_results %>%
#   select(groupe, iteration, species_list) %>%
#   tidyr::unnest_longer(species_list)
# write.csv(export_species, "especes_par_iteration.csv", row.names = FALSE)
#
# write.csv(overlap_results, "overlap_hypervolume_par_iteration.csv", row.names = FALSE)
```

# Moving window espace functionnel

```{r}
#| message: false
#| warning: false

sum_df <- moving_window_convex (plot_data, col_scores =  c("Comp.1","Comp.2","Comp.3","Comp.4"), col_traits = c("HeightMax", "LeafArea", "SLA", "StemSpecDens"), ordination = "log_sum", size = 15)


saveRDS(sum_df, file = here::here("data", "article1", "sum_df_15.rds"))

plot_moving_window_convex(sum_df)



sum_df <- moving_window_convex (plot_data, col_scores =  c("Comp.1","Comp.2","Comp.3","Comp.4"), col_traits = c("HeightMax", "LeafArea", "SLA", "StemSpecDens"), ordination = "log_sum", size = 20)


saveRDS(sum_df, file = here::here("data", "article1", "sum_df_20.rds"))

plot_moving_window_convex(sum_df)


sum_df <- moving_window_convex (plot_data, col_scores =  c("Comp.1","Comp.2","Comp.3","Comp.4"), col_traits = c("HeightMax", "LeafArea", "SLA", "StemSpecDens"), ordination = "log_sum", size = 25)


saveRDS(sum_df, file = here::here("data", "article1", "sum_df_25.rds"))

plot_moving_window_convex(sum_df)



sum_df <- moving_window_convex (plot_data, col_scores =  c("Comp.1","Comp.2","Comp.3","Comp.4"), col_traits = c("HeightMax", "LeafArea", "SLA", "StemSpecDens"), ordination = "log_sum", size = 30)


saveRDS(sum_df, file = here::here("data", "article1", "sum_df_30.rds"))

plot_moving_window_convex(sum_df)


sum_df <- moving_window_convex (plot_data, col_scores =  c("Comp.1","Comp.2","Comp.3", "Comp.4"), col_traits = c("HeightMax", "LeafArea", "SLA", "StemSpecDens"), ordination = "log_sum", size = 35)

saveRDS(sum_df, file = here::here("data", "article1", "sum_df_35.rds"))

plot_moving_window_convex(sum_df)



sum_df <- moving_window_convex (plot_data, col_scores =  c("Comp.1","Comp.2","Comp.3", "Comp.4"), col_traits = c("HeightMax", "LeafArea", "SLA", "StemSpecDens"), ordination = "log_sum", size = 40)

saveRDS(sum_df, file = here::here("data", "article1", "sum_df_40.rds"))

plot_moving_window_convex(sum_df)
 
```

Test pour quelle fenêtre de taille 40 il y a la plus grande fdis ? ou est ce qu'on prend la plus faible régularité ? ou est-ce qu'on teste les deux ?

```{r}
targets::tar_load(sum_df_40)
# Functional dispersion
idx_max_fdis <- which.max(sum_df_40$functional_dispersion)
idx_min_fdis <- which.min(sum_df_40$functional_dispersion)
idx_med_fdis <- which.min(abs(sum_df_40$functional_dispersion - median(sum_df_40$functional_dispersion, na.rm = TRUE)))

# Functional richness
idx_max_fric <- which.max(sum_df_40$Richness)
idx_min_fric <- which.min(sum_df_40$Richness)
idx_med_fric <- which.min(abs(sum_df_40$Richness - median(sum_df_40$Richness, na.rm = TRUE)))

# Regularity
idx_max_reg <- which.max(sum_df_40$regularity)
idx_min_reg <- which.min(sum_df_40$regularity)
idx_med_reg <- which.min(abs(sum_df_40$regularity - median(sum_df_40$regularity, na.rm = TRUE)))

# Originality
idx_max_orig <- which.max(sum_df_40$originality)
idx_min_orig <- which.min(sum_df_40$originality)
idx_med_orig <- which.min(abs(sum_df_40$originality - median(sum_df_40$originality, na.rm = TRUE)))

# Dimensionality
idx_max_dim <- which.max(sum_df_40$dimensionality)
idx_min_dim <- which.min(sum_df_40$dimensionality)
idx_med_dim <- which.min(abs(sum_df_40$dimensionality - median(sum_df_40$dimensionality, na.rm = TRUE)))


idx_tab <- data.frame(
  idx = c(idx_max_fdis, idx_min_fdis, idx_med_fdis,
          idx_max_fric, idx_min_fric, idx_med_fric,
          idx_max_reg,  idx_min_reg,  idx_med_reg,
          idx_max_orig, idx_min_orig, idx_med_orig,
          idx_max_dim,  idx_min_dim,  idx_med_dim),
  label = c("max_fdis", "min_fdis", "med_fdis",
            "max_fric", "min_fric", "med_fric",
            "max_reg",  "min_reg",  "med_reg",
            "max_orig", "min_orig", "med_orig",
            "max_dim",  "min_dim",  "med_dim")
)

# une ligne par indice unique, avec les labels concaténés
idx_tab_unique <- aggregate(label ~ idx, data = idx_tab, FUN = paste, collapse = " / ")

idx_tab_unique



species_idx_max_dim <- unlist(sum_df_40$sp_list[[idx_max_dim]])
species_idx_max_fdis <- unlist(sum_df_40$sp_list[[idx_max_fdis]])
species_idx_max_orig <- unlist(sum_df_40$sp_list[[idx_max_orig]])
species_idx_max_reg <- unlist(sum_df_40$sp_list[[idx_max_reg]])

species_idx_med_dim <- unlist(sum_df_40$sp_list[[idx_med_dim]])
species_idx_med_fdis <- unlist(sum_df_40$sp_list[[idx_med_fdis]])
species_idx_med_orig <- unlist(sum_df_40$sp_list[[idx_med_orig]])

species_idx_min_dim <- unlist(sum_df_40$sp_list[[idx_min_dim]])
species_idx_min_orig <- unlist(sum_df_40$sp_list[[idx_min_orig]])
species_idx_min_reg <- unlist(sum_df_40$sp_list[[idx_min_reg]])



subset_species_idx_max_dim  <- plot_data |> dplyr::filter(rowname %in% species_idx_max_dim)
subset_species_idx_max_fdis <- plot_data |> dplyr::filter(rowname %in% species_idx_max_fdis)
subset_species_idx_max_orig <- plot_data |> dplyr::filter(rowname %in% species_idx_max_orig)
subset_species_idx_max_reg  <- plot_data |> dplyr::filter(rowname %in% species_idx_max_reg)

subset_species_idx_med_dim  <- plot_data |> dplyr::filter(rowname %in% species_idx_med_dim)
subset_species_idx_med_fdis <- plot_data |> dplyr::filter(rowname %in% species_idx_med_fdis)
subset_species_idx_med_orig <- plot_data |> dplyr::filter(rowname %in% species_idx_med_orig)

subset_species_idx_min_dim  <- plot_data |> dplyr::filter(rowname %in% species_idx_min_dim)
subset_species_idx_min_orig <- plot_data |> dplyr::filter(rowname %in% species_idx_min_orig)
subset_species_idx_min_reg  <- plot_data |> dplyr::filter(rowname %in% species_idx_min_reg)

```

On a decidé de fixé draw size à 25, pour quel n draw les 5 variables que l'on calcule se stabilisent ?

```{r}

# --- MAX ---
sum_df_conv_max_dim <- moving_window_convex_tirages(subset_species_idx_max_dim, col_scores = c("Comp.1","Comp.2","Comp.3","Comp.4"), col_traits = c("HeightMax", "LeafArea", "SLA", "StemSpecDens"), ordination = "log_sum", size = 40, n_draws = 1000, draw_size = 25)
saveRDS(sum_df_conv_max_dim, file = here::here("data", "article1", "convergence", "sum_df_conv_w40_draw25_max_dim.rds"))

sum_df_conv_max_fdis <- moving_window_convex_tirages(subset_species_idx_max_fdis, col_scores = c("Comp.1","Comp.2","Comp.3","Comp.4"), col_traits = c("HeightMax", "LeafArea", "SLA", "StemSpecDens"), ordination = "log_sum", size = 40, n_draws = 1000, draw_size = 25)
saveRDS(sum_df_conv_max_fdis, file = here::here("data", "article1","convergence", "sum_df_conv_w40_draw25_max_fdis.rds"))

sum_df_conv_max_orig <- moving_window_convex_tirages(subset_species_idx_max_orig, col_scores = c("Comp.1","Comp.2","Comp.3","Comp.4"), col_traits = c("HeightMax", "LeafArea", "SLA", "StemSpecDens"), ordination = "log_sum", size = 40, n_draws = 1000, draw_size = 25)
saveRDS(sum_df_conv_max_orig, file = here::here("data", "article1", "convergence", "sum_df_conv_w40_draw25_max_orig.rds"))

sum_df_conv_max_reg <- moving_window_convex_tirages(subset_species_idx_max_reg, col_scores = c("Comp.1","Comp.2","Comp.3","Comp.4"), col_traits = c("HeightMax", "LeafArea", "SLA", "StemSpecDens"), ordination = "log_sum", size = 40, n_draws = 1000, draw_size = 25)
saveRDS(sum_df_conv_max_reg, file = here::here("data", "article1", "convergence", "sum_df_conv_w40_draw25_max_reg.rds"))


# --- MED ---
sum_df_conv_med_dim <- moving_window_convex_tirages(subset_species_idx_med_dim, col_scores = c("Comp.1","Comp.2","Comp.3","Comp.4"), col_traits = c("HeightMax", "LeafArea", "SLA", "StemSpecDens"), ordination = "log_sum", size = 40, n_draws = 1000, draw_size = 25)
saveRDS(sum_df_conv_med_dim, file = here::here("data", "article1", "convergence", "sum_df_conv_w40_draw25_med_dim.rds"))

sum_df_conv_med_fdis <- moving_window_convex_tirages(subset_species_idx_med_fdis, col_scores = c("Comp.1","Comp.2","Comp.3","Comp.4"), col_traits = c("HeightMax", "LeafArea", "SLA", "StemSpecDens"), ordination = "log_sum", size = 40, n_draws = 1000, draw_size = 25)
saveRDS(sum_df_conv_med_fdis, file = here::here("data", "article1", "convergence", "sum_df_conv_w40_draw25_med_fdis.rds"))

sum_df_conv_med_orig <- moving_window_convex_tirages(subset_species_idx_med_orig, col_scores = c("Comp.1","Comp.2","Comp.3","Comp.4"), col_traits = c("HeightMax", "LeafArea", "SLA", "StemSpecDens"), ordination = "log_sum", size = 40, n_draws = 1000, draw_size = 25)
saveRDS(sum_df_conv_med_orig, file = here::here("data", "article1","convergence",  "sum_df_conv_w40_draw25_med_orig.rds"))


# --- MIN ---
sum_df_conv_min_dim <- moving_window_convex_tirages(subset_species_idx_min_dim, col_scores = c("Comp.1","Comp.2","Comp.3","Comp.4"), col_traits = c("HeightMax", "LeafArea", "SLA", "StemSpecDens"), ordination = "log_sum", size = 40, n_draws = 1000, draw_size = 25)
saveRDS(sum_df_conv_min_dim, file = here::here("data", "article1", "convergence", "sum_df_conv_w40_draw25_min_dim.rds"))

sum_df_conv_min_orig <- moving_window_convex_tirages(subset_species_idx_min_orig, col_scores = c("Comp.1","Comp.2","Comp.3","Comp.4"), col_traits = c("HeightMax", "LeafArea", "SLA", "StemSpecDens"), ordination = "log_sum", size = 40, n_draws = 1000, draw_size = 25)
saveRDS(sum_df_conv_min_orig, file = here::here("data", "article1","convergence",  "sum_df_conv_w40_draw25_min_orig.rds"))

sum_df_conv_min_reg <- moving_window_convex_tirages(subset_species_idx_min_reg, col_scores = c("Comp.1","Comp.2","Comp.3","Comp.4"), col_traits = c("HeightMax", "LeafArea", "SLA", "StemSpecDens"), ordination = "log_sum", size = 40, n_draws = 1000, draw_size = 25)
saveRDS(sum_df_conv_min_reg, file = here::here("data", "article1", "convergence", "sum_df_conv_w40_draw25_min_reg.rds"))

```

```{r}
library(dplyr)
library(tidyr)
library(ggplot2)
library(patchwork)

# Axis labels per metric (units / description)
metric_labels <- c(
  "Richness"              = "Hypervolume (unitless)",
  "regularity"            = "Regularity",
  "functional_dispersion" = "Functional dispersion",
  "originality"           = "Originality",
  "dimensionality"        = "Dimensionality"
)

# Panel titles (shown next to the bold letter)
panel_titles <- c(
  "Richness"              = "Functional richness",
  "regularity"            = "Regularity",
  "functional_dispersion" = "Functional dispersion",
  "originality"           = "Originality",
  "dimensionality"        = "Functional dimensionality"
)

# Map each metric key to its cumulative-mean column name
col_map <- c(
  "Richness"              = "Richness_cum",
  "regularity"            = "regularity_cum",
  "functional_dispersion" = "FDis_cum",
  "originality"           = "originality_cum",
  "dimensionality"        = "dimensionality_cum"
)

# 1. Compute cumulative means, ordered by draw_id
conv_df <- sum_df_conv |>
  arrange(draw_id) |>
  mutate(
    Richness_cum      = dplyr::cummean(Richness),
    regularity_cum    = dplyr::cummean(regularity),
    FDis_cum           = dplyr::cummean(functional_dispersion),
    originality_cum    = dplyr::cummean(originality),
    dimensionality_cum = dplyr::cummean(dimensionality)
  )

# 2. Shared theme, journal-style (clean, minimal, black axis text)
theme_supp <- theme_minimal(base_size = 10, base_family = "sans") +
  theme(
    plot.title       = element_text(size = 10, face = "plain", hjust = 0,
                                     margin = margin(b = 4)),
    axis.title       = element_text(size = 9, colour = "black"),
    axis.text        = element_text(size = 8, colour = "black"),
    panel.grid.minor = element_blank(),
    panel.grid.major = element_line(linewidth = 0.2, colour = "grey85"),
    panel.border     = element_rect(colour = "black", fill = NA, linewidth = 0.3),
    panel.background = element_rect(fill = "white", colour = NA),
    plot.background  = element_rect(fill = "white", colour = NA),
    plot.margin      = margin(5, 10, 5, 5)
  )

# 3. Build one panel per metric, with bold "(a) Title" embedded directly
make_panel <- function(data, metric_key, letter) {
  cum_col <- col_map[[metric_key]]
  panel_title <- bquote(bold("(" * .(letter) * ")") ~ .(panel_titles[[metric_key]]))

  ggplot(data, aes(x = draw_id, y = .data[[cum_col]])) +
    geom_line(linewidth = 0.4, colour = "black") +
    labs(
      title = panel_title,
      x     = "Number of draws (n_draws)",
      y     = paste0("Cumulative mean\n", metric_labels[[metric_key]])
    ) +
    theme_supp
}

metric_keys <- names(panel_titles)
panels <- purrr::imap(metric_keys, function(metric_key, i) {
  make_panel(conv_df, metric_key, letters[i])
})

# 4. Combine — no patchwork tag_levels needed, letters are already in the titles
convergence_plot <- patchwork::wrap_plots(panels, ncol = 3)

convergence_plot

# 5. Export at journal-appropriate size (adjust to New Phytol supp mat guidelines)
ggsave(
  "convergence_diagnostics.svg",
  convergence_plot,
  width = 180, height = 120, units = "mm", dpi = 300
)
```

moving window avec tirages

```{r}

#| message: false
#| warning: false

sum_df <- moving_window_convex_tirages (plot_data, col_scores =  c("Comp.1","Comp.2","Comp.3","Comp.4"), col_traits = c("HeightMax", "LeafArea", "SLA", "StemSpecDens"), ordination = "log_sum", size = 30, draw_size = 25, n_draws = 750)


saveRDS(sum_df, file = here::here("data", "article1", "sum_df_30_25draw.rds")) 

sum_df <- moving_window_convex_tirages (plot_data, col_scores =  c("Comp.1","Comp.2","Comp.3","Comp.4"), col_traits = c("HeightMax", "LeafArea", "SLA", "StemSpecDens"), ordination = "log_sum", size = 35, draw_size = 25, n_draws = 750)


saveRDS(sum_df, file = here::here("data", "article1", "sum_df_35_25draw.rds")) 

sum_df <- moving_window_convex_tirages (plot_data, col_scores =  c("Comp.1","Comp.2","Comp.3","Comp.4"), col_traits = c("HeightMax", "LeafArea", "SLA", "StemSpecDens"), ordination = "log_sum", size = 40, draw_size = 25, n_draws = 750)


saveRDS(sum_df, file = here::here("data", "article1", "sum_df_40_25draw.rds")) 
```
